---
title: "SHOC-humain"
format: html
editor: visual
---

```{r}
#| message: false
#| warning: false
#| include: false
library(readr)
library(tidyverse)
library(tidyr)
library(stringr)
library(dplyr)
library(stringi)
library(purrr)
library(readxl)
library(lme4)
library(MuMIn)
library(corrplot)
library(Hmisc)
library(vcd)
library(performance)
library(beepr)
library(DT)
library(ggplot2)
library(MASS)
library(forcats)
library(ordinal)
library(emmeans)
library(patchwork)
library(tidyverse)
library(FactoMineR)
library(factoextra)
```

```{r}
load("SHOC-humain.RData")
# size
# sort(sapply(ls(), function(x) object.size(get(x))), decreasing = TRUE)
# alphabet
# obj_sizes <- sapply(ls(), function(x) object.size(get(x)))
# sorted_names <- names(sort(obj_sizes))  # Tri par nom (ordre alphabétique)
# obj_sizes[sorted_names]
# rm(m_full_2.1,m_full_2,m_full_4,m_full_3,m_full_2.2,m_full_1)
# rm(list = ls(pattern = "^niv1_fixed_"))
# save.image(file = "SHOC-humain.RData")
```

# DATA

## quiz

```{r}
#| message: false
#| warning: false
#| include: false

# quiz__________________________________________________________________________
quiz <- read_csv("Data/Quiz SHOC.csv")

quiz_2 <- quiz %>% 
  rename(datetime = "Horodateur", 
         email = "Nom d'utilisateur", 
         departement = "Merci de renseigner votre code de département", 
         participation_stoc = "Participez-vous à : [STOC]", 
         participation_shoc = "Participez-vous à : [SHOC]", 
         participation_epoc = "Participez-vous à : [EPOC]", 
         participation_odj = "Participez-vous à : [Oiseaux des Jardins]", 
         anciennete = "Si vous participez à l'un de ces programmes, précisez le nombre d'années de participation. \n(Si vous participez à plusieurs programmes, renseignez celui dans lequel vous êtes actif depuis le plus longtemps.)")
  
participant <- quiz_2 %>% 
  dplyr::select(datetime, email, departement, participation_stoc, participation_shoc,
                participation_epoc, participation_odj, anciennete)

avis_large <- quiz_2 %>% 
  rename(`Accenteur mouchet` = "Quelle est la tendance hivernale de l'Accenteur mouchet depuis 2014 ?",
         `Accenteur mouchet fac` = "Facultatif : si vous avez coché \"En déclin\" ou \"En augmentation\", vous pouvez préciser votre réponse....10", 
         `Alouette des champs` = "Quelle est la tendance hivernale de l'Alouette des champs ?",
         `Alouette des champs fac` = "Facultatif : si vous avez coché \"En déclin\" ou \"En augmentation\", vous pouvez préciser votre réponse....12",
         `Bruant zizi` = "Quelle est la tendance hivernale du Bruant zizi ?", 
         `Bruant zizi fac` =  "Facultatif : si vous avez coché \"En déclin\" ou \"En augmentation\", vous pouvez préciser votre réponse....14", 
         `Chardonneret élégant` = "Quelle est la tendance hivernale du Chardonneret élégant ?",
         `Chardonneret élégant fac` = "Facultatif : si vous avez coché \"En déclin\" ou \"En augmentation\", vous pouvez préciser votre réponse....16",
         `Choucas des tours` = "Quelle est la tendance hivernale du Choucas des tours ?",
         `Choucas des tours fac` = "Facultatif : si vous avez coché \"En déclin\" ou \"En augmentation\", vous pouvez préciser votre réponse....18", 
         `Etourneau sansonnet` = "Quelle est la tendance hivernale de l'Etourneau sansonnet ?",
         `Etourneau sansonnet fac` = "Facultatif : si vous avez coché \"En déclin\" ou \"En augmentation\", vous pouvez préciser votre réponse....20",
         `Geai des chênes` = "Quelle est la tendance hivernale du Geai des chênes ?",
         `Geai des chênes fac` = "Facultatif : si vous avez coché \"En déclin\" ou \"En augmentation\", vous pouvez préciser votre réponse....22", 
         `Grimpereau des jardins` = "Quelle est la tendance hivernale du Grimpereau des jardins ?",
         `Grimpereau des jardins fac` = "Facultatif : si vous avez coché \"En déclin\" ou \"En augmentation\", vous pouvez préciser votre réponse....24",
         `Grive draine` = "Quelle est la tendance hivernale de la Grive draine ?",
         `Grive draine fac` = "Facultatif : si vous avez coché \"En déclin\" ou \"En augmentation\", vous pouvez préciser votre réponse....26",       
         `Grive litorne` = "Quelle est la tendance hivernale de la Grive litorne ?",
         `Grive litorne fac` = "Facultatif : si vous avez coché \"En déclin\" ou \"En augmentation\", vous pouvez préciser votre réponse....28", 
         `Grive mauvis` = "Quelle est la tendance hivernale de la Grive mauvis ?",
         `Grive mauvis fac` = "Facultatif : si vous avez coché \"En déclin\" ou \"En augmentation\", vous pouvez préciser votre réponse....30",
         `Grosbec cassenoyaux` = "Quelle est la tendance hivernale du Grosbec cassenoyaux ?",
         `Grosbec cassenoyaux fac` = "Facultatif : si vous avez coché \"En déclin\" ou \"En augmentation\", vous pouvez préciser votre réponse....32",
         `Merle noir` = "Quelle est la tendance hivernale du Merle noir ?", 
         `Merle noir fac` = "Facultatif : si vous avez coché \"En déclin\" ou \"En augmentation\", vous pouvez préciser votre réponse....34",
         `Mésange bleue` = "Quelle est la tendance hivernale de la Mésange bleue ?",
         `Mésange bleue fac` = "Facultatif : si vous avez coché \"En déclin\" ou \"En augmentation\", vous pouvez préciser votre réponse....36",                                                                        `Mésange nonnette` = "Quelle est la tendance hivernale de la Mésange nonnette ?",
         `Mésange nonnette fac` = "Facultatif : si vous avez coché \"En déclin\" ou \"En augmentation\", vous pouvez préciser votre réponse....38",
         `Mésange noire` = "Quelle est la tendance hivernale de la Mésange noire ?",
         `Mésange noire fac` = "Facultatif : si vous avez coché \"En déclin\" ou \"En augmentation\", vous pouvez préciser votre réponse....40",
         `Pic vert` = "Quelle est la tendance hivernale du Pic vert ?",
         `Pic vert fac` = "Facultatif : si vous avez coché \"En déclin\" ou \"En augmentation\", vous pouvez préciser votre réponse....42",
         `Pie bavarde` = "Quelle est la tendance hivernale de la Pie bavarde ?",
         `Pie bavarde fac` = "Facultatif : si vous avez coché \"En déclin\" ou \"En augmentation\", vous pouvez préciser votre réponse....44",
         `Pigeon ramier` = "Quelle est la tendance hivernale du Pigeon ramier?",
         `Pigeon ramier fac` = "Facultatif : si vous avez coché \"En déclin\" ou \"En augmentation\", vous pouvez préciser votre réponse....46",
         `Pinson des arbres` = "Quelle est la tendance hivernale du Pinson des arbres ?",
         `Pinson des arbres fac` = "Facultatif : si vous avez coché \"En déclin\" ou \"En augmentation\", vous pouvez préciser votre réponse....48",
         `Pipit farlouse` = "Quelle est la tendance hivernale du Pipit farlouse ?",
         `Pipit farlouse fac` = "Facultatif : si vous avez coché \"En déclin\" ou \"En augmentation\", vous pouvez préciser votre réponse....50",
         `Pouillot véloce` = "Quelle est la tendance hivernale du Pouillot véloce ?",
         `Pouillot véloce fac` = "Facultatif : si vous avez coché \"En déclin\" ou \"En augmentation\", vous pouvez préciser votre réponse....52",
         `Roitelet à triple bandeau` = "Quelle est la tendance hivernale du Roitelet à triple bandeau ?",
         `Roitelet à triple bandeau fac` = "Facultatif : si vous avez coché \"En déclin\" ou \"En augmentation\", vous pouvez préciser votre réponse....54",
         `Roitelet huppé` = "Quelle est la tendance hivernale du Roitelet huppé ?",
         `Roitelet huppé fac` = "Facultatif : si vous avez coché \"En déclin\" ou \"En augmentation\", vous pouvez préciser votre réponse....56",
         `Rougegorge familier` = "Quelle est la tendance hivernale du Rougegorge familier ?",
         `Rougegorge familier fac` = "Facultatif : si vous avez coché \"En déclin\" ou \"En augmentation\", vous pouvez préciser votre réponse....58",
         `Tarin des aulnes` = "Quelle est la tendance hivernale du Tarin des aulnes ?",
         `Tarin des aulnes fac` = "Facultatif : si vous avez coché \"En déclin\" ou \"En augmentation\", vous pouvez préciser votre réponse....60",
         `Tourterelle turque` = "Quelle est la tendance hivernale de la Tourterelle turque ?",
         `Tourterelle turque fac` = "Facultatif : si vous avez coché \"En déclin\" ou \"En augmentation\", vous pouvez préciser votre réponse....62",
         `Troglodyte mignon` = "Quelle est la tendance hivernale du Troglodyte mignon ?",
         `Troglodyte mignon fac` = "Facultatif : si vous avez coché \"En déclin\" ou \"En augmentation\", vous pouvez préciser votre réponse....64",
         `Verdier d'Europe` = "Quelle est la tendance hivernale du Verdier d'Europe ?",
         `Verdier d'Europe fac` = "Facultatif : si vous avez coché \"En déclin\" ou \"En augmentation\", vous pouvez préciser votre réponse....66",
         `Bouscarle de Cetti` = "Quelle est la tendance hivernale de la Bourscarle de Cetti ?",
         `Bouscarle de Cetti fac` = "Facultatif : si vous avez coché \"En déclin\" ou \"En augmentation\", vous pouvez préciser votre réponse....68") %>% 
         dplyr::select(-datetime, -departement, -participation_stoc, -participation_shoc,
                       -participation_epoc, -participation_odj, -anciennete) 

avis <- avis_large %>%
  pivot_longer(
    cols = -email,
    names_to = "variable",
    values_to = "avis"
  ) %>%
  mutate(
    # déterminer si c'était une colonne niveau 2 (avec "fac")
    niv2 = str_detect(variable, "fac$"),

    # nom de l'espèce sans " fac"
    espece = str_remove(variable, " fac$")
  ) %>%
  # passer en format large : avis_niv1 / avis_niv2
  mutate(
    avis_niv1 = if_else(!niv2, avis, NA_character_),
    avis_niv2 = if_else(niv2, avis, NA_character_)
  ) %>%
  dplyr::select(email, espece, avis_niv1, avis_niv2) %>%
  distinct() %>%
  group_by(email, espece) %>%
  # fusionner les doublons niveau1/niveau2
  summarise(
    avis_niv1 = first(na.omit(avis_niv1)),
    avis_niv2 = first(na.omit(avis_niv2)),
    .groups = "drop"
  ) %>%
  arrange(email, espece)

# rm(quiz, quiz_2, longTermTrends, avis_large)
```

## participant.es

**Sexe** 

Femme, homme, NA, en fonction des prénoms détectés dans les emails.

```{r}
#| include: false
prenoms_h <- c(
  "adrien","alain","alban","albert","alessandro","alex","alexandre","alexis",
  "alfred","allan","alphonse","amaury","ambroise","andré","anthony","antoine",
  "antonin","arnaud","arthur","auguste","augustin","axel","baptiste","benjamin",
  "bernard","bertrand","bruno","cédric","cesar","charles","christian","christophe",
  "claude","clément","colin","damien","dan","daniel","dany","david","denis",
  "didier","dimitri","dorian","edgar","edmond","edouard","eliot","elliot","emile",
  "emmanuel","enzo","etienne","fabien","fabio","fabrice","felix","fernand",
  "flavien","florian","francis","franck","francois","gabriel","gael","gaetan",
  "gaspard","gaston","gautier","georges","gerald","gérard","ghislain","gilbert",
  "gilles","gregoire","guillaume","gustave","guy","henri","herman","hervé","hugo",
  "hugues","ismail","jacques","jean","jérémie","jeremy","jérôme","joachim","joel",
  "jonathan","jordan","joseph","jules","julien","karl","kevin","laurent","léo",
  "leon","lilian","louis","loic","luca","lucas","ludovic","malik","malik","marc",
  "marcel","marius","martial","martin","mathieu","matheo","mathias","mathis",
  "matthias","matthieu","max","maxence","maxime","mehdi","michel","mickael",
  "milan","mohamed","nathan","nicolas","noe","noah","norbert","olivier","oscar",
  "pablo","paul","pierre","quentin","rafael","raphael","raymond","remi","rémi",
  "rené","richard","robert","robin","roger","romain","roméo","samuel","sebastien",
  "serge","simon","stephane","sylvain","tanguy","teo","théodore","thibault",
  "thomas","tim","timothe","tom","tony","tristan","valentin","victor","vincent",
  "yann","yannis","yohan","yves","zac","zacharie","pascal","manuel","thierry","willy",
  "eloi","andre","jerome","patrick","gerard","bastout","philippe","eric","rodolphe",
  "herve","yoann","theophile","joris","benoit","ancelin","Thibaud","jacob","regis","nico",
  "mark","jeff","henry","yoan","leo","corentin","vivian","clement","stanislas","remy","ugo",
  "gilmon","teddy"
)

prenoms_f <- c(
  "adele","adeline","adèle","agathe","agnès","aicha","aline","alice","alicia",
  "alison","amandine","amelie","anaïs","anais","anastasia","andrée","anita",
  "anna","anne","annette","annie","anthéa","antoinette","apolline","ariane",
  "arielle","armelle","astrid","audrey","augustine","aurélie","aurore",
  "babette","barbara","béatrice","blandine","brigitte","camille","capucine",
  "carine","caroline","cassandra","catherine","cecile","cécile","celeste",
  "celia","céline","chloé","chloe","christelle","christiane","christine",
  "clara","clarisse","claudine","colette","coline","constance","coralie",
  "corinne","danielle","daphne","daphné","delphine","denise","diane","djemila",
  "dominique","dorothée","edith","elaine","elea","elena","eliane","elisa",
  "elise","élise","elodie","elvira","emilie","emma","emmanuelle","estelle",
  "eugenie","eva","fabienne","fantine","felicie","fernande","flavie","flore",
  "florence","france","francesca","francoise","gabrielle","garance",
  "geneviève","georgette","geraldine","gisèle","gloria","hanna","hélène",
  "helena","henriette","huguette","imy","ines","ingrid","irma","isabelle",
  "jade","janine","jeanne","jennifer","jessica","joelle","josephine",
  "josiane","judith","julie","julienne","julia","juliette","justine","karine",
  "laetitia","laetitia","laetitia","laura","laure","laurence","lea","léa",
  "leila","lena","lene","line","lisa","lisette","lorraine","lou","louise",
  "lucette","lucie","lucile","lucille","lydia","maelle","maelle","magali",
  "maeva","manon","margaux","margot","marguerite","maria","mariama","marie",
  "marina","marine","marion","marjorie","marlène","marthe","martine","maryse",
  "mathilde","mélanie","melinda","meline","melissa","melodie","mercedes",
  "micheline","michelle","mireille","miriam","morgane","nadège","nadine",
  "naomi","nathalie","nicole","noémie","noemie","océane","odette","odile",
  "olivia","ophelie","ophélie","paola","patricia","paulette","pauline",
  "peggy","perrine","pierretta","priscilla","rachel","raphaelle","raymonde",
  "rebeca","rene","renée","romy","rosa","rosalie","rose","roxane","sabine",
  "sabrina","salomé","salome","samira","sandrine","sarah","scarlett",
  "séverine","sidonie","simone","sonia","sophie","stephanie","suzanne",
  "sylvie","tania","tatiana","thérèse","therese","valentina","valentine",
  "valérie","vanessa","véronique","victoria","virginie","viviane","yasmina",
  "yvette","yvonne","zoe","zoé","iris","julienne","jullienne","jocelyne",
  "claire","cathy","aurelie","maude","gervaise","armel","chantal","myriam",
  "monica","reine","lili","cecilia","marysia","lydie","valerie"
)

detect_prenom <- function(email, prenoms_h, prenoms_f) {
  deb <- tolower(str_extract(email, "^[^@]+"))  # partie avant @
  
  # concaténer tous les prénoms dans un seul vecteur
  all_names <- c(prenoms_h, prenoms_f)
  
  # chercher tous les prénoms présents quelque part dans l'adresse
  matches <- all_names[str_detect(deb, all_names)]
  
  if (length(matches) == 0) return(NA_character_)
  
  # s'il y a plusieurs prénoms trouvés → on garde le plus long (meilleure précision)
  prenom <- matches[which.max(nchar(matches))]
  return(prenom)
}

participant <- participant %>%
  rowwise() %>%
  mutate(
    prenom = detect_prenom(email, prenoms_h, prenoms_f),
    sexe = case_when(
      !is.na(prenom) & prenom %in% prenoms_h ~ "H",
      !is.na(prenom) & prenom %in% prenoms_f ~ "F",
      TRUE ~ NA_character_
    )
  ) %>%
  ungroup()

# a changer manuellement :

participant$sexe[participant$email %in% c("aurelie.laurent.971@gmail.com","degomouss@gmail.com",
                                          "briemuller@gmail.com","birgit.tollner@gmail.com","angele.bally@lpo.fr",
                                          "l.gourdel@free.fr","jplrousselet@orange.fr","isagiraud75@gmail.com",
                                          "chrisdieulafait@orange.fr","perdub@aol.com","ccressent@gmail.com",
                                          "benchomel@netcourrier.com","duvernay_fr@yahoo.fr","vers.un.voiseau@orange.fr",
                                          "mcrossard@yahoo.fr","vd.dousset@wanadoo.fr")] <- "F"

participant$sexe[participant$email %in% c("duchenne.f@gmail.com","jluc.a1@orange.fr","equilibre.var@gmail.com",
                                          "ybrouillard@orange.fr","cjm.chartendrault@gmail.com","delemonte.th@orange.fr",
                                          "orever@free.fr","mudirme@sfr.fr","gil.jacotot@gmail.com",
                                          "dufour.famili@orange.fr","fyvert@gmail.com","dphil2001@aol.com",
                                          "vmallet2@wanadoo.fr","vmallet3@yahoo.fr","jluc28800@yahoo.fr",
                                          "privallin@orange.fr","m.berges@natureo.org","bdinatale69@gmail.com",
                                          "Thibauddaumal@gmail.com","carle.coste@wanadoo.fr","y.detonquedec@free.fr",
                                          "manceaulionel@gmail.com","vincelecalvez@yahoo.fr","paris.oliv@wanadoo.fr",
                                          "jf.cherel@free.fr","julliard@mnhn.fr","nvissyrias@gmail.com",
                                          "siblet@mnhn.fr","delzons@mnhn.fr","fournier@mnhn.fr",
                                          "sachfldy@hotmail.com","dmuret@yahoo.fr","l.rouschmeyer@acer-campestre.fr",
                                          "fred.pelsy@gmail.com","jsouriou@gmail.com","dom.hemery@wanadoo.fr",
                                          "jp.gans@sfr.fr","dbizet@cogard.org","valsp@yahoo.fr",
                                          "auseth.gascon@yahoo.fr","gamineau@gmail.com","ghisr@otmail.fr",
                                          "xh12@outlook.fr","matprioul@wanadoo.fr","osoldi84@gmail.com",
                                          "blafargue46@gmail.com","ezzo33@gmail.com","urbi.pat@free.fr","fournip1@hotmail.com",
                                          "grimaudjpf@aol.com","dm.huyghe@gmail.com","fasuperla@riseup.net",
                                          "f.toulotte@gmail.com","tipoire@hotmail.com","f-grunert@netc.fr",
                                          "s_gardien@yahoo.fr","jc.dudicourt@gmail.com","botellas9135@sfr.fr",
                                          "gaaubry@wanadoo.fr","ldelpit@laposte.ner","d.svinarenko@trans-faire.net")] <- "H"

table(participant$sexe, useNA = "always")

participant$email[is.na(participant$sexe)==T]

rm(prenoms_h, prenoms_f)
```

**Cocheurs**

Correspondance des emails entre les répondant.es au quiz et les 1741 cocheurs sur cocheurs.fr

```{r}
#| echo: false
#| message: false
#| warning: false
cocheurs <- read_excel("Data/cocheurs.xlsx")
cocheurs <- cocheurs %>% 
  dplyr::select(Membres, France)

# --- Preparation des cocheurs ---
cocheurs2 <- cocheurs %>%
  mutate(
    clean = stri_trans_general(Membres, "Latin-ASCII") %>% tolower() %>% str_squish(),
    prenom = str_extract(clean, "^[a-z]+"),
    nom    = str_extract(clean, "[a-z]+$"),
    init   = substr(prenom, 1, 1)
  )

find_match <- function(email_start, ref) {
  
  if (is.na(email_start))
    return(list(member = NA, rule = NA))
  
  # tokens propres
  tokens <- str_split(email_start, "[._\\-+@]")[[1]] %>%
    str_remove_all("[0-9]") %>%
    str_remove_all("[^a-z]") %>%
    discard(~ .x == "" | is.na(.x) | nchar(.x) < 2)
  
  if (length(tokens) == 0)
    return(list(member = NA, rule = NA))
  
  # --- 1) MATCHS SUR NOM avec obligation d'avoir prenom ou initiale ---
  for (i in seq_len(nrow(ref))) {
    
    pr  <- ref$prenom[i]
    nm  <- ref$nom[i]
    ini <- ref$init[i]
    
    if (is.na(nm) || nm == "") next
    
    # A. nom et prenom/initiale presents comme tokens distincts
    if (any(tokens == nm) && (any(tokens == pr) || any(tokens == ini)))
      return(list(member = ref$Membres[i], rule = "nom_token + prenom_token"))
    
    # B. initiale + nom (ex jdupont)
    if (!is.na(ini) && ini != "" &&
        any(tokens == paste0(ini, nm)))
      return(list(member = ref$Membres[i], rule = "init+nom"))
    
    # C. prenom + nom colles (ex jeandupont)
    if (!is.na(pr) && pr != "" &&
        any(tokens == paste0(pr, nm)))
      return(list(member = ref$Membres[i], rule = "prenom_nom_colle"))
    
    # D. nom + prenom colles (ex dupontjean)
    if (!is.na(pr) && pr != "" &&
        any(tokens == paste0(nm, pr)))
      return(list(member = ref$Membres[i], rule = "nom_prenom_colle"))
    
    # E. token commence par nom + se poursuit par initiale ou prenom
    if (nchar(nm) >= 3 &&
        any(startsWith(tokens, nm))) {
      
      suffixes <- str_replace(tokens[startsWith(tokens, nm)], paste0("^", nm), "")
      
      if (any(suffixes == ini) || any(suffixes == pr))
        return(list(member = ref$Membres[i], rule = "nom_start + prenom"))
    }
  }
  
  # --- 2) prenom seul → NON ---
  for (i in seq_len(nrow(ref))) {
    pr <- ref$prenom[i]
    if (!is.na(pr) && pr != "" &&
        any(tokens == pr))
      return(list(member = ref$Membres[i], rule = "prenom_only"))
  }
  
  return(list(member = NA, rule = NA))
}

participant <- participant %>%
  mutate(
    email_clean = stri_trans_general(email, "Latin-ASCII") %>% tolower(),
    email_start = str_extract(email_clean, "^[^@]+")
  ) %>%
  rowwise() %>%
  mutate(
    out = list(find_match(email_start, cocheurs2)),
    matched_member = out$member,
    match_rule     = out$rule
  ) %>%
  ungroup() %>%
  mutate(
    cocheur = case_when(
      match_rule %in% c("nom_exact", "init+nom",
                        "prenom_nom_colle_oui", "nom_start", 
                        "nom_token + prenom_token", "prenom_nom_colle") ~ "Oui",
      TRUE ~ "Non"
    )
    ) %>%
  dplyr::select(-out)

participant <- participant %>%
  left_join(
    cocheurs %>% dplyr::select(Membres, France),
    by = c("matched_member" = "Membres")
  ) %>%
  mutate(
    nb_obs_cocheurs = if_else(cocheur == "Oui", France, NA_real_)
  )

participant <- participant %>% 
  dplyr::select(-match_rule, -matched_member, -email_clean, -email_start, -prenom, -France)
```

**Ancienneté**

Ancienneté déclaré par les répondant.es pour le.s suivis participatifs

```{r}
#| echo: false
#| message: false
#| warning: false
participant <- participant %>% 
  mutate(anciennete_clean = as.numeric(gsub(".*?([0-9]+).*", "\\1", anciennete)))  

participant$anciennete_clean[participant$anciennete_clean=="2028"] <- NA
participant$anciennete_clean[participant$anciennete_clean=="2024"] <- 2025-2024
participant$anciennete_clean[participant$anciennete_clean=="2023"] <- 2025-2023
participant$anciennete_clean[participant$anciennete_clean=="2022"] <- 2025-2022
participant$anciennete_clean[participant$anciennete_clean=="2021"] <- 2025-2021
participant$anciennete_clean[participant$anciennete_clean=="2020"] <- 2025-2020
participant$anciennete_clean[participant$anciennete_clean=="2019"] <- 2025-2019
participant$anciennete_clean[participant$anciennete_clean=="2018"] <- 2025-2018
participant$anciennete_clean[participant$anciennete_clean=="2017"] <- 2025-2017
participant$anciennete_clean[participant$anciennete_clean=="2016"] <- 2025-2016
participant$anciennete_clean[participant$anciennete_clean=="2015"] <- 2025-2015
participant$anciennete_clean[participant$anciennete_clean=="2014"] <- 2025-2014
participant$anciennete_clean[participant$anciennete_clean=="2013"] <- 2025-2013
participant$anciennete_clean[participant$anciennete_clean=="2012"] <- 2025-2012
participant$anciennete_clean[participant$anciennete_clean=="2007"] <- 2025-2007
participant$anciennete_clean[participant$anciennete_clean=="2002"] <- 2025-2002
participant$anciennete_clean[participant$anciennete_clean=="2001"] <- 2025-2001
participant$anciennete_clean[participant$anciennete_clean=="1984"] <- 2025-1984

participant <- participant %>% 
  dplyr::select(-anciennete, -datetime) %>% 
  rename(anciennete = anciennete_clean)

participant$anciennete[is.na(participant$anciennete)] <- 0
```

**Departement**

Département français métropolitain + suisse

```{r}
#| echo: false
participant <- participant %>% 
  filter(departement != "Je souhaiterais supprimer mes réponses svp (au questionnaire précédent). J'avais mal compris le principe de ce questionnaire ! Mes réponses n'avaient donc aucune pertinence car je n'ai pas assez de recul. Dommage qu'il n'y ait pas un email de contact.")

participant <- participant %>% 
  mutate(departement = case_when(departement == "04 et 06" ~ "04",
                                 departement == "2" ~ "02",
                                 departement == "maxjouve@hotmail.com" ~ NA,
                                 departement == "Eure-et-Loir (28)" ~ "28",
                                 departement %in% c("Allier") ~ "03",
                                 departement %in% c("Aube") ~ "10",
                                 departement %in% c("Finistère") ~ "29",
                                 departement %in% c("Gironde") ~ "33",
                                 departement %in% c("haute-garonne") ~ "31",
                                 departement %in% c("Ille et Vilaine") ~ "35",
                                 departement %in% c("Loir-et-cher") ~ "41",
                                 departement %in% c("Loire") ~ "42",
                                 departement %in% c("pyréénes orientales") ~ "66",
                                 departement %in% c("suisse") ~ "suisse",
                                 departement %in% c("Suisse GE") ~ "suisse",
                                 TRUE ~ departement),
         departement = strtrim(departement, 2))

table(participant$departement, useNA = "always")

participant <- participant[!is.na(participant$departement),]
```

**Région et biorégion**

Départements associés à une région admin, à une biorégion (INPN)

```{r}
#| echo: false
#| message: false
#| warning: false

code = c(
"01","02","03","04","05","06","07","08","09","10","11","12","13","14","15","16","17","18","19","2A","2B",
"21","22","23","24","25","26","27","28","29","30","31","32","33","34","35","36","37","38","39","40",
"41","42","43","44","45","46","47","48","49","50","51","52","53","54","55","56","57","58","59","60",
"61","62","63","64","65","66","67","68","69","70","71","72","73","74","75","76","77","78","79","80",
"81","82","83","84","85","86","87","88","89","90","91","92","93","94","95","su")

region = c(
"Auvergne-Rhône-Alpes","Hauts-de-France","Auvergne-Rhône-Alpes","Provence-Alpes-Côte d’Azur","Provence-Alpes-Côte d’Azur","Provence-Alpes-Côte d’Azur","Auvergne-Rhône-Alpes","Grand Est","Occitanie","Grand Est","Occitanie","Occitanie","Provence-Alpes-Côte d’Azur","Normandie","Auvergne-Rhône-Alpes","Nouvelle-Aquitaine","Nouvelle-Aquitaine","Centre-Val de Loire","Nouvelle-Aquitaine","Corse","Corse",
"Bourgogne-Franche-Comté","Bretagne","Nouvelle-Aquitaine","Nouvelle-Aquitaine","Bourgogne-Franche-Comté","Auvergne-Rhône-Alpes","Normandie","Centre-Val de Loire","Bretagne","Occitanie","Occitanie","Nouvelle-Aquitaine","Occitanie","Bretagne","Centre-Val de Loire","Centre-Val de Loire","Auvergne-Rhône-Alpes","Bourgogne-Franche-Comté","Nouvelle-Aquitaine",
"Centre-Val de Loire","Auvergne-Rhône-Alpes","Auvergne-Rhône-Alpes","Pays de la Loire","Centre-Val de Loire","Occitanie","Nouvelle-Aquitaine","Occitanie","Pays de la Loire","Normandie","Grand Est","Normandie","Grand Est","Grand Est","Bretagne","Grand Est","Bourgogne-Franche-Comté","Hauts-de-France","Hauts-de-France","Normandie",
"Hauts-de-France","Hauts-de-France","Auvergne-Rhône-Alpes","Nouvelle-Aquitaine","Occitanie","Occitanie","Grand Est","Grand Est","Auvergne-Rhône-Alpes","Bourgogne-Franche-Comté","Bourgogne-Franche-Comté","Pays de la Loire","Auvergne-Rhône-Alpes","Auvergne-Rhône-Alpes","Île-de-France","Normandie","Île-de-France","Île-de-France","Nouvelle-Aquitaine","Hauts-de-France",
"Occitanie","Occitanie","Provence-Alpes-Côte d’Azur","Provence-Alpes-Côte d’Azur","Pays de la Loire","Nouvelle-Aquitaine","Nouvelle-Aquitaine","Grand Est","Bourgogne-Franche-Comté","Bourgogne-Franche-Comté","Île-de-France","Île-de-France","Île-de-France","Île-de-France","Île-de-France","Île-de-France","su")

# Codes des biorégions (INPN) 
# ALP : alpin
# ATL : atlantique
# MATL : atlantique marin 
# CON : continental 
# MED : méditerranéen
# MMED : méditerranéen marin

bioregion <- c(
  # 01 à 09
  "CON","CON","CON","ALP","ALP","MMED","MED","CON","CON",
  # 10 à 19
  "CON","MED","CON","MMED","ATL","CON","MATL","MATL","CON","CON",
  # 2A, 2B
  "MMED","MMED",
  # 21 à 29
  "CON","MATL","CON","ATL","CON","ALP","ATL","CON","MATL",
  # 30 à 39
  "MMED","CON","CON","ATL","MMED","ATL","CON","ALP","CON",
  # 40 à 49
  "MATL","CON","ALP","CON","CON","ATL","ATL","MED","ATL","MATL",
  # 50 à 59
  "MATL","CON","MATL","CON","CON","MATL","CON","CON","CON","CON",
  # 60 à 69
  "CON","MATL","CON","MATL","CON","MED","CON","CON","CON","CON",
  # 70 à 79
  "CON","CON","ALP","ALP","CON","MATL","CON","CON","MATL","CON",
  # 80 à 89
  "MATL","CON","MMED","MMED","MATL","ATL","CON","CON","CON","CON",
  # 90 à 95
  "CON","CON","CON","CON","CON","CON","CON","ALP"
)

departement_info <- data.frame(
  departement = code,
  region = region,
  bioregion = bioregion)

participant <- participant %>% 
  left_join(departement_info)

participant$bioregion[participant$departement=="su"] <- "ALP"

departement_info %>%
  datatable(extensions = 'Buttons',
            options = list(dom = 'Blfrtip',
                           buttons = c('copy', 'csv', 'excel', 'pdf', 'print'),
                           lengthMenu = list(c(10,25,50,-1),
                                             c(10,25,50,"All"))))
```

**Bagueurs** 

Correspondances des emails entre les participant.es et les 32 premiers bagueurs (CRBPO)

```{r}
#| echo: false
#| message: false
#| warning: false
bagueurs <- read_excel("Data/bagueurs.xlsx", col_names = FALSE)

bagueurs <- bagueurs %>% 
  rename(email = "...1") %>% 
  mutate(bagueur = 1)

participant <- participant %>% 
  left_join(bagueurs)

participant$bagueur[participant$bagueur == 1] <- "Oui"
participant$bagueur[is.na(participant$bagueur)] <- "Non"
```

**Expert sciences participatives**

Si participation_stoc == "Oui", participation_shoc == "Oui", participation_epoc == "Oui", bagueur == "Oui" ou nb_obs_cocheurs \>= 300, alors la·e participant·e est considéré·e comme expert·e.

```{r}
#| echo: false
participant <- participant %>% 
  mutate(expert = case_when(participation_stoc == "Oui" | 
                              participation_shoc == "Oui" | 
                              participation_epoc == "Oui" | 
                              bagueur == "Oui" |
                              nb_obs_cocheurs >= 300 ~ "Oui",
                        TRUE ~ "Non"))
```

**Species**

Nom vernatuclaire et code espèce

```{r}
#| echo: false
#| message: false
#| warning: false
species <- read_csv("Data/species.csv", locale = locale(encoding = "ISO-8859-1"))

species$french_name[species$french_name=="Grosbec casse-noyaux"] <- "Grosbec cassenoyaux"

species_2 <- species %>% 
  dplyr::select(pk_species, french_name) %>% 
  rename(espece = french_name,
         code_espece = pk_species)

species_2 %>%
  datatable(extensions = 'Buttons',
            options = list(dom = 'Blfrtip',
                           buttons = c('copy', 'csv', 'excel', 'pdf', 'print'),
                           lengthMenu = list(c(10,25,50,-1),
                                             c(10,25,50,"All"))))
```

**Shoc**

Tendances SHOC

```{r}
#| echo: false
#| message: false
#| warning: false
longTermTrends <- read_csv("Data/longTermTrends.csv")

tendances <- longTermTrends %>% 
  dplyr::select(species, trend) %>% 
  rename(code_espece = species,
         tendance_shoc = trend)

tendances <- tendances %>% 
  left_join(species_2)

tendances %>%
  datatable(extensions = 'Buttons',
            options = list(dom = 'Blfrtip',
                           buttons = c('copy', 'csv', 'excel', 'pdf', 'print'),
                           lengthMenu = list(c(10,25,50,-1),
                                             c(10,25,50,"All"))))

table(tendances$tendance_shoc)
```

**Stoc**

Tendances SHOC et STOC

```{r}
#| echo: false
#| message: false
#| warning: false
tendances_stoc <- readr::read_csv("Data/STOC/shortTermTrends.csv", locale = locale(encoding = "UTF-8"))

tendances_stoc <- tendances_stoc %>% 
  dplyr::select(french_name, trend, perc) %>% 
  rename(espece = french_name, tendances_stoc = trend) %>% 
  mutate(tendances_stoc_simplifie = case_when(tendances_stoc %in% c("Augmentation forte","Augmentation modérée",
                                                                    "Augmentation modérée à forte") ~ "Augmentation",
                                              tendances_stoc %in% c("Déclin fort","Déclin modéré",
                                                                    "Déclin modéré à fort") ~ "Déclin",
                                              TRUE ~ tendances_stoc),
         tendances_stoc_simplifie_2 = case_when(tendances_stoc_simplifie %in% c("Augmentation","Déclin") ~ "Changement",
                                              TRUE ~ "incertain ou stable"))

pourcentage <- as.numeric(scale(parse_number(tendances_stoc$perc)))

tendances_stoc$pourcentage_stoc <- pourcentage

tendances <- tendances %>% 
  left_join(tendances_stoc) %>% 
  dplyr::select(-perc, -tendances_stoc_simplifie_2)

tendances %>%
  datatable(extensions = 'Buttons',
            options = list(dom = 'Blfrtip',
                           buttons = c('copy', 'csv', 'excel', 'pdf', 'print'),
                           lengthMenu = list(c(10,25,50,-1),
                                             c(10,25,50,"All"))))
```

## traits

```{r}
#| echo: false
#| message: false
#| warning: false
trait_SHOC_HUMAIN <- read_excel("Data/trait_SHOC-HUMAIN.xlsx")

trait_SHOC_HUMAIN$abondance_log <- log(trait_SHOC_HUMAIN$abondance)
fauneFrance_vec <- as.numeric(scale(trait_SHOC_HUMAIN$fauneFrance))
trait_SHOC_HUMAIN$fauneFrance <- fauneFrance_vec

trait_SHOC_HUMAIN %>%
  datatable(extensions = 'Buttons',
            options = list(dom = 'Blfrtip',
                           buttons = c('copy', 'csv', 'excel', 'pdf', 'print'),
                           lengthMenu = list(c(10,25,50,-1),
                                             c(10,25,50,"All"))))
```

## catégories de tendances

```{r}
#| echo: false
#| message: false
#| warning: false

# avis__________________________________________________________________________

print("avis quiz shoc")

table(avis$avis_niv1, useNA = "always")
table(avis$avis_niv2, useNA = "always")

avis$avis_niv1[avis$avis_niv1=="En augmentation"] <- "Augmentation"
avis$avis_niv1[avis$avis_niv1=="En déclin"] <- "Déclin"
avis$avis_niv1[avis$avis_niv1=="Je ne sais pas"] <- "Incertain"
table(avis$avis_niv1, useNA = "always")

avis$avis_niv2[avis$avis_niv2=="Fort"] <- "fort"
avis$avis_niv2[avis$avis_niv2=="Modéré"] <- "modéré"
avis$avis_niv2[avis$avis_niv2=="Modéré à fort"] <- "modéré à fort"
avis$avis_niv2 <- trimws(paste(
  ifelse(is.na(avis$avis_niv1), "", avis$avis_niv1),
  ifelse(is.na(avis$avis_niv2), "", avis$avis_niv2)
))
table(avis$avis_niv2, useNA = "always")

avis$avis_niv2[avis$avis_niv2=="Fluctuante modéré"] <- "Fluctuante"
avis$avis_niv2[avis$avis_niv2 %in% c("Incertain modéré","Incertain modéré à fort")] <- "Incertain"
avis$avis_niv2[avis$avis_niv2 %in% c("Stable fort","Stable modéré","Stable modéré à fort")] <- "Stable"
table(avis$avis_niv2, useNA = "always")

avis$avis_niv2[avis$avis_niv2=="Augmentation"] <- NA
avis$avis_niv2[avis$avis_niv2=="Déclin"] <- NA


print("catégoies quiz shoc après transformation en 2 nouveaux")
print("niveau 1")
table(avis$avis_niv1)
print("niveau 2")
table(avis$avis_niv2)

# tendances_____________________________________________________________________

tendances$tendance_shoc[tendances$tendance_shoc=="Augmentation modérée"] <- "Augmentation modéré"
tendances$tendance_shoc[tendances$tendance_shoc=="Augmentation modérée à forte"] <- "Augmentation modéré à fort"
tendances$tendance_shoc[tendances$tendance_shoc=="Augmentation forte"] <- "Augmentation fort"

tendances <- tendances %>% 
  mutate(tendance_shoc_niv1 = case_when(tendance_shoc %in% c("Augmentation fort","Augmentation modéré","Augmentation modéré à fort") ~ "Augmentation",
                                         tendance_shoc %in% c("Déclin fort","Déclin modéré","Déclin modéré à fort") ~ "Déclin",
                                         tendance_shoc %in% c("Incertain", "Fluctuante") ~ "Incertain",
                                         tendance_shoc == "Stable" ~ "Stable"),
         tendance_shoc_niv2 = tendance_shoc)

print("catégoies des tendances shoc")
print("niveau 1")
table(tendances$tendance_shoc_niv1)
print("niveau 2")
table(tendances$tendance_shoc_niv2)
```

## dataset

```{r}
#| echo: false
#| message: false
#| warning: false
dataset <- avis %>% 
  left_join(trait_SHOC_HUMAIN) %>% 
  left_join(participant) %>% 
  left_join(tendances) %>% 
  dplyr::select(-code_espece)

# on garde que les espèce en commun entre le quiz et le shoc
dataset <- dataset %>% 
  filter(espece != "Etourneau sansonnet") %>% 
  filter(espece != "Grive mauvis")

dataset <- dataset[!is.na(dataset$departement),]
  
```

## comparaison SHOC vs Humain

Si tendances SHOC et réponses identiques ou différentes

**Niveau 1 :**

Augmentation = augmentation

Déclin = déclin

Stable = stable

Incertain = je ne sais pas, fluctuante ou incertain

```{r}
#| echo: false
#| message: false
#| warning: false
dataset <- dataset %>%
  mutate(
    comparaison_niv1 = if_else(
      str_trim(avis_niv1) == str_trim(tendance_shoc_niv1), 
      "identique", 
      "different"
    ),
    comparaison_niv2 = if_else(
      str_trim(avis_niv2) == str_trim(tendance_shoc_niv2), 
      "identique", 
      "different"
    )
  )

# dataset <- dataset %>% 
#   dplyr::select(-avis_niv1, -avis_niv2, -participation_odj, -tendance_shoc, -tendance_shoc_niv1, -tendance_shoc_niv2) %>% 
#   na.omit()

# jeu de données propres à analyser :
print("Jeu de données propres à analyser")
dataset %>%
  datatable(extensions = 'Buttons',
            options = list(dom = 'Blfrtip',
                           buttons = c('copy', 'csv', 'excel', 'pdf', 'print'),
                           lengthMenu = list(c(10,25,50,-1),
                                             c(10,25,50,"All"))))

verif_dt <- dataset %>% 
  dplyr::select(avis_niv1, avis_niv2, tendance_shoc, tendance_shoc_niv1, tendance_shoc_niv2, comparaison_niv1, comparaison_niv2)

rm(verif_dt)
```

```{r}
#| echo: false
rm(avis, avis_large, bagueurs, cocheurs, cocheurs2, departement_info, longTermTrends, participant, quiz, quiz_2,
   species, species_2, tendances, tendances_stoc)
```

## exploration données

```{r}
#| echo: false
summary(dataset)

# table(dataset$email, useNA = "always")
print("espece")
table(dataset$espece, useNA = "always")
print("departement")
table(dataset$departement, useNA = "always")
print("participation_stoc")
table(dataset$participation_stoc, useNA = "always")
print("participation_shoc")
table(dataset$participation_shoc, useNA = "always")
print("participation_epoc")
table(dataset$participation_epoc, useNA = "always")
print("sexe")
table(dataset$sexe, useNA = "always")
print("cocheur")
table(dataset$cocheur, useNA = "always")
print("anciennete")
table(dataset$anciennete, useNA = "always")
print("region")
table(dataset$region, useNA = "always")
print("bioregion")
table(dataset$bioregion, useNA = "always")
print("bagueur")
table(dataset$bagueur, useNA = "always")
print("expert")
table(dataset$expert, useNA = "always")
print("tendances_stoc")
table(dataset$tendances_stoc, useNA = "always")
print("pourcentage_stoc")
table(dataset$pourcentage_stoc, useNA = "always")
print("tendances_stoc_simplifie")
table(dataset$tendances_stoc_simplifie, useNA = "always")
print("tendances_stoc_simplifie_2")
table(dataset$tendances_stoc_simplifie_2, useNA = "always")
print("detectabilite")
table(dataset$detectabilite, useNA = "always")
print("gregaire")
table(dataset$gregaire, useNA = "always")
print("fluctuante")
table(dataset$fluctuante, useNA = "always")
print("migrateur")
table(dataset$migrateur, useNA = "always")
print("migrateur simplifié")
table(dataset$migrateur_simplifie, useNA = "always")
print("abondance")
table(dataset$abondance, useNA = "always")
print("abondance log")
table(dataset$abondance_log, useNA = "always")
print("fauneFrance")
table(dataset$fauneFrance, useNA = "always")
print("regime")
table(dataset$regime, useNA = "always")
print("popularite")
table(dataset$popularite, useNA = "always")
print("comparaison_niv1")
table(dataset$comparaison_niv1, useNA = "always")
print("comparaison_niv2")
table(dataset$comparaison_niv2, useNA = "always")

# variable type
dataset$comparaison_niv1 <- as.factor(dataset$comparaison_niv1)
dataset$comparaison_niv2 <- as.factor(dataset$comparaison_niv2)
```

# FREQUENCES

## niv 1

**Shoc vs hasard**

```{r}
#| echo: false

obs_shoc <- table(dataset$tendance_shoc_niv1)

chisq.test(obs_shoc)

res_shoc <- chisq.test(obs_shoc)

data.frame(
  Tendance = names(obs_shoc),
  Observé = as.numeric(obs_shoc),
  Attendu = res_shoc$expected,
  Résidu_std = res_shoc$stdres
)
```

p-value \< 0.05 → la distribution est significativement différente du hasard

**Niv 1 vs hasard**

```{r}
#| echo: false

obs_avis_niv1 <- table(dataset$avis_niv1)

chisq.test(obs_avis_niv1)

res_avis_niv1 <- chisq.test(obs_avis_niv1)

data.frame(
  Tendance = names(obs_avis_niv1),
  Observé = as.numeric(obs_avis_niv1),
  Attendu = res_avis_niv1$expected,
  Résidu_std = res_avis_niv1$stdres
)
```

p-value \< 0.05 → la distribution est significativement différente du hasard

**Shoc vs niv 1**

```{r}
#| echo: false
categories_communes <- intersect(names(obs_shoc), names(obs_avis_niv1))

obs_shoc_c <- obs_shoc[categories_communes]
obs_avis_c <- obs_avis_niv1[categories_communes]

tab_chi2 <- rbind(
  SHOC = obs_shoc_c,
  AVIS = obs_avis_c
)

tab_chi2

chisq.test(tab_chi2)

res <- chisq.test(tab_chi2)

print("résidus")
res$stdres

print("proportions")
prop.table(tab_chi2, margin = 1)
```

p-value \< 0.05 → les distributions diffèrent significativement entre SHOC et AVIS

**Conclusions :**

🔹 Augmentation

Résidus : SHOC +27.6, AVIS −27.6

Proportions : SHOC 30.0 %, AVIS 16.1 %

👉 Augmentation est massivement plus fréquente dans SHOC que dans AVIS C’est l’un des moteurs principaux du χ².

🔹 Déclin

Résidus : SHOC +0.92, AVIS −0.92

Proportions : SHOC 26.7 %, AVIS 26.2 %

👉 Aucune différence réelle Déclin se comporte de la même manière dans les deux sources.

🔹 Incertain

Résidus : SHOC +16.1, AVIS −16.1

Proportions : SHOC 26.7 %, AVIS 18.6 %

👉 Incertain est fortement sur-représenté dans SHOC Clairement différent entre les deux distributions.

🔹 Stable

Résidus : SHOC −42.2, AVIS +42.2

Proportions : SHOC 16.7 %, AVIS 39.1 %

👉 Stable est massivement plus fréquent dans AVIS que dans SHOC C’est le contraste le plus fort du tableau.

En résumé : 

Les distributions de tendances diffèrent fortement entre SHOC et AVIS (χ², p \< 0.001). Les écarts sont principalement dus à une sur-représentation des modalités « Augmentation » et « Incertain » dans SHOC, tandis que la modalité « Stable » est largement dominante dans AVIS. La modalité « Déclin » ne montre pas de différence significative entre les deux sources.

SHOC → profil plus dynamique / incertain : plus d’Augmentation, plus d’Incertain, peu de Stable

AVIS → profil nettement plus stable, Stable ≈ 40 %, moins d’Augmentation

👉 Ce n’est pas un effet d’échantillon, mais un changement structurel de profil.

Interprétations possibles ? 

Chez les participant.es, biais vers le stable, et peu d'aumgmentation. En demandant de répondre pour des tendances, on pense moins facilement à répondre stable ? Et oin parle beaucoup des déclins (média, crise ecolo...), mais peu des augmentations, donc les gens n'y pensent pas ?

## !!! niv 2

# PROPORTION IDENTIQUE vs DIFFERENT

## niv 1

```{r}
#| echo: false
print("proportion de tendances d'identiques vs différentes, niveau 1")

print("toutes les tendances")
dt_prop_niv_1 <- as.data.frame(table(dataset$comparaison_niv1, useNA = "always"))
dt_prop_niv_1$prop <- dt_prop_niv_1$Freq / sum(dt_prop_niv_1$Freq)
dt_prop_niv_1

print("declin et augmentation seulement")
dataset_DA <- dataset[dataset$tendance_shoc_niv1 %in% c("Déclin","Augmentation"),]
dt_prop_niv_1_DA <- as.data.frame(table(dataset_DA$comparaison_niv1, useNA = "always"))
dt_prop_niv_1_DA$prop <- dt_prop_niv_1_DA$Freq / sum(dt_prop_niv_1_DA$Freq)
dt_prop_niv_1_DA
```

## !!! niv 2 

```{r}
#| echo: false
print("proportion de tendances d'identiques vs différentes, niveau 2")

print("toutes les tendances")
dt_prop_niv_2 <- as.data.frame(table(dataset$comparaison_niv2, useNA = "always"))
dt_prop_niv_2$prop <- dt_prop_niv_2$Freq / sum(dt_prop_niv_2$Freq)
dt_prop_niv_2

print("declin et augmentation seulement")
dataset_DA <- dataset[dataset$tendance_shoc_niv1 %in% c("Déclin","Augmentation"),]
dt_prop_niv_2_DA <- as.data.frame(table(dataset_DA$comparaison_niv1, useNA = "always"))
dt_prop_niv_2_DA$prop <- dt_prop_niv_2_DA$Freq / sum(dt_prop_niv_2_DA$Freq)
dt_prop_niv_2_DA
```

# ANALYSES ORDINALES

## niv 1

### données

```{r}
#| include: false

dt1 <- dataset %>% 
  dplyr::select("email","espece","avis_niv1","migrateur","migrateur_simplifie", "regime","fluctuante",
                "detectabilite","gregaire","popularite",
                "abondance_log","departement","sexe",
                "anciennete","region","bioregion","expert",
                "tendances_stoc", "pourcentage_stoc","fauneFrance",
                "tendance_shoc_niv1") %>% 
  filter(avis_niv1 != "Fluctuante",
         avis_niv1 != "Incertain") %>% 
  filter(tendance_shoc_niv1 != "Fluctuante",
         tendance_shoc_niv1 != "Incertain") %>%
  na.omit()

unique(dt1$avis_niv1)

dt1 <- dt1 %>%
  mutate(
    avis_niv1 = factor(
      avis_niv1,
      levels = c("Déclin" ,"Stable", "Augmentation"),
      ordered = TRUE
    ),
    tendance_shoc_niv1 = factor(
      tendance_shoc_niv1,
      levels = c("Déclin" ,"Stable", "Augmentation"),
      ordered = TRUE
    )
  ) %>% 
  na.omit()

dt1 <- dt1 %>%
  mutate(
    popularite    = factor(popularite),
    detectabilite = factor(detectabilite),
    sexe = factor(sexe),
    expert = factor(expert)
  )
```

### aléatoire

```{r}
#| include: false

m_n1.1 <- clmm(avis_niv1 ~ 1 + 
                    (1 | email), data = dt1, link = "logit", Hess = TRUE, na.action = na.omit)
m_n1.2 <- clmm(avis_niv1 ~ 1 + 
                    (1 | region), data = dt1, link = "logit", Hess = TRUE, na.action = na.omit)
m_n1.3 <- clmm(avis_niv1 ~ 1 + 
                    (1 | bioregion), data = dt1, link = "logit", Hess = TRUE, na.action = na.omit)
m_n1.4 <- clmm(avis_niv1 ~ 1 + 
                    (1 | departement), data = dt1, link = "logit", Hess = TRUE, na.action = na.omit)
m_n1.5 <- clmm(avis_niv1 ~ 1 + 
                     (1 | email) + (1 | region), data = dt1, link = "logit", Hess = TRUE, na.action = na.omit)
m_n1.6 <- clmm(avis_niv1 ~ 1 + 
                     (1 | email) + (1 | bioregion), data = dt1, link = "logit", Hess = TRUE, na.action = na.omit)
m_n1.7 <- clmm(avis_niv1 ~ 1 + 
                     (1 | email) + (1 | departement), data = dt1, link = "logit", Hess = TRUE, na.action = na.omit)
```

```{r}
#| echo: false
AIC_dt_n1_aleatoire <- as.data.frame(AIC(m_n1.1, m_n1.2, m_n1.3, m_n1.4, m_n1.5, m_n1.6, m_n1.7))

AIC_dt_n1_aleatoire <- AIC_dt_n1_aleatoire %>% 
  arrange(AIC) ; AIC_dt_n1_aleatoire

summary(m_n1.1)
```

### base

```{r}
#| include: false
m_n1_base <- clmm(avis_niv1 ~ tendance_shoc_niv1 + (1 | email), data = dt1, link = "logit", Hess = TRUE)
```

```{r}
#| echo: false
summary(m_n1_base)
```

### espece

```{r}
#| eval: false
#| include: false
m_n1_esp <- clmm(avis_niv1 ~ tendance_shoc_niv1*espece + (1 | email), data = dt1, link = "logit", Hess = TRUE)
```

```{r}
#| echo: false
summary(m_n1_esp)
```

### trait

```{r}
#| eval: false
#| include: false

# abondance *** int ***
m_n1_trait_1 <- clmm(avis_niv1 ~ tendance_shoc_niv1 + abondance_log + (1 | email), data = dt1, link = "logit", Hess = TRUE)
anova(m_n1_trait_1, m_n1_base)
m_n1_trait_1int <- clmm(avis_niv1 ~ tendance_shoc_niv1*abondance_log + (1 | email), data = dt1, link = "logit", Hess = TRUE)
anova(m_n1_trait_1, m_n1_trait_1int)

# popularite *** int ***
m_n1_trait_2 <- clmm(avis_niv1 ~ tendance_shoc_niv1 + popularite + (1 | email), data = dt1, link = "logit", Hess = TRUE)
anova(m_n1_trait_2, m_n1_base)
m_n1_trait_2int <- clmm(avis_niv1 ~ tendance_shoc_niv1*popularite + (1 | email), data = dt1, link = "logit", Hess = TRUE)
anova(m_n1_trait_2, m_n1_trait_2int) 

# detectabilite *** int ***
m_n1_trait_3 <- clmm(avis_niv1 ~ tendance_shoc_niv1 + detectabilite + (1 | email), data = dt1, link = "logit", Hess = TRUE)
anova(m_n1_trait_3, m_n1_base)
m_n1_trait_3int <- clmm(avis_niv1 ~ tendance_shoc_niv1*detectabilite + (1 | email), data = dt1, link = "logit", Hess = TRUE)
anova(m_n1_trait_3, m_n1_trait_3int) 

# regime *** int ***
m_n1_trait_4 <- clmm(avis_niv1 ~ tendance_shoc_niv1 + regime + (1 | email), data = dt1, link = "logit", Hess = TRUE)
anova(m_n1_trait_4, m_n1_base)
m_n1_trait_4int <- clmm(avis_niv1 ~ tendance_shoc_niv1*regime + (1 | email), data = dt1, link = "logit", Hess = TRUE)
anova(m_n1_trait_4, m_n1_trait_4int)

# migrateur *** int ***
m_n1_trait_5 <- clmm(avis_niv1 ~ tendance_shoc_niv1 + migrateur + (1 | email), data = dt1, link = "logit", Hess = TRUE)
anova(m_n1_trait_5, m_n1_base)
m_n1_trait_5int <- clmm(avis_niv1 ~ tendance_shoc_niv1*migrateur + (1 | email), data = dt1, link = "logit", Hess = TRUE)
anova(m_n1_trait_5, m_n1_trait_5int) 

# gregaire *** int ***
m_n1_trait_6 <- clmm(avis_niv1 ~ tendance_shoc_niv1 + gregaire + (1 | email), data = dt1, link = "logit", Hess = TRUE)
anova(m_n1_trait_6, m_n1_base)
m_n1_trait_6int <- clmm(avis_niv1 ~ tendance_shoc_niv1*gregaire + (1 | email), data = dt1, link = "logit", Hess = TRUE)
anova(m_n1_trait_6, m_n1_trait_6int) 

# fauneFrance *** int ***
m_n1_trait_7 <- clmm(avis_niv1 ~ tendance_shoc_niv1 + fauneFrance + (1 | email), data = dt1, link = "logit", Hess = TRUE)
anova(m_n1_trait_7, m_n1_base)
m_n1_trait_7int <- clmm(avis_niv1 ~ tendance_shoc_niv1*fauneFrance + (1 | email), data = dt1, link = "logit", Hess = TRUE)
anova(m_n1_trait_7, m_n1_trait_7int)

# pourcentage_stoc *** int ***
m_n1_trait_8 <- clmm(avis_niv1 ~ tendance_shoc_niv1 + pourcentage_stoc + (1 | email), data = dt1, link = "logit", Hess = TRUE)
anova(m_n1_trait_8, m_n1_base)
m_n1_trait_8int <- clmm(avis_niv1 ~ tendance_shoc_niv1*pourcentage_stoc + (1 | email), data = dt1, link = "logit", Hess = TRUE)
anova(m_n1_trait_8, m_n1_trait_8int)

# all
m_n1_trait_all <- clmm(avis_niv1 ~ tendance_shoc_niv1 + 
                    abondance_log + popularite + detectabilite + regime + migrateur + gregaire + fauneFrance + pourcentage_stoc + 
                    (1 | email), data = dt1, link = "logit", Hess = TRUE)
# m_n1_trait_allint <- clmm(avis_niv1 ~ tendance_shoc_niv1 + 
#                     abondance_log + regime + popularite + detectabilite + migrateur + gregaire + fauneFrance + pourcentage_stoc + 
#                     tendance_shoc_niv1:(abondance_log + popularite + detectabilite + regime + 
#                                           migrateur + gregaire + fauneFrance + pourcentage_stoc) + (1 | email), 
#                     data = dt1, link = "logit", Hess = TRUE)
# m_n1_trait_allint_1 <- clmm(avis_niv1 ~ tendance_shoc_niv1 + 
#                     abondance_log + regime + popularite + detectabilite + migrateur + gregaire + fauneFrance + pourcentage_stoc + 
#                     tendance_shoc_niv1:(abondance_log + popularite + detectabilite + regime + 
#                                           migrateur + gregaire + fauneFrance) + (1 | email), 
#                     data = dt1, link = "logit", Hess = TRUE)
# m_n1_trait_allint_2 <- clmm(avis_niv1 ~ tendance_shoc_niv1 + 
#                     abondance_log + regime + popularite + detectabilite + migrateur + gregaire + fauneFrance + pourcentage_stoc + 
#                     tendance_shoc_niv1:(abondance_log + popularite + detectabilite + regime + 
#                                           migrateur + gregaire) + (1 | email), 
#                     data = dt1, link = "logit", Hess = TRUE)
m_n1_trait_allint_3 <- clmm(avis_niv1 ~ tendance_shoc_niv1 + 
                    abondance_log + regime + popularite + detectabilite + migrateur + gregaire + fauneFrance + pourcentage_stoc + 
                    tendance_shoc_niv1:(abondance_log + popularite + detectabilite) + (1 | email), 
                    data = dt1, link = "logit", Hess = TRUE)
m_n1_trait_allint_4 <- clmm(avis_niv1 ~ tendance_shoc_niv1 + 
                    abondance_log + regime + popularite + detectabilite + migrateur + gregaire + fauneFrance + pourcentage_stoc + 
                    tendance_shoc_niv1:(abondance_log + popularite) + (1 | email), 
                    data = dt1, link = "logit", Hess = TRUE)
m_n1_trait_allint_5 <- clmm(avis_niv1 ~ tendance_shoc_niv1 + 
                    abondance_log + regime + popularite + detectabilite + migrateur + gregaire + fauneFrance + pourcentage_stoc + 
                    tendance_shoc_niv1:(abondance_log) + (1 | email), 
                    data = dt1, link = "logit", Hess = TRUE)
m_n1_trait_allint_6 <- clmm(avis_niv1 ~ tendance_shoc_niv1 + 
                    abondance_log + regime + popularite + detectabilite + migrateur + gregaire + fauneFrance + pourcentage_stoc + 
                    tendance_shoc_niv1:(abondance_log + popularite + detectabilite + gregaire) + (1 | email), 
                    data = dt1, link = "logit", Hess = TRUE)
m_n1_trait_allint_7 <- clmm(avis_niv1 ~ tendance_shoc_niv1 + 
                    abondance_log + regime + popularite + detectabilite + migrateur + gregaire + fauneFrance + pourcentage_stoc + 
                    tendance_shoc_niv1:(abondance_log + popularite + detectabilite + pourcentage_stoc) + (1 | email), 
                    data = dt1, link = "logit", Hess = TRUE)
m_n1_trait_allint_8 <- clmm(avis_niv1 ~ tendance_shoc_niv1 + 
                    abondance_log + regime + popularite + detectabilite + migrateur + gregaire + fauneFrance + pourcentage_stoc + 
                    tendance_shoc_niv1:(abondance_log + popularite + gregaire + pourcentage_stoc) + (1 | email), 
                    data = dt1, link = "logit", Hess = TRUE)
m_n1_trait_allint_9 <- clmm(avis_niv1 ~ tendance_shoc_niv1 + 
                    abondance_log + regime + popularite + detectabilite + migrateur + gregaire + pourcentage_stoc + 
                    tendance_shoc_niv1:(abondance_log + popularite + detectabilite + pourcentage_stoc) + (1 | email), 
                    data = dt1, link = "logit", Hess = TRUE)
m_n1_trait_allint_10 <- clmm(avis_niv1 ~ tendance_shoc_niv1 + 
                    abondance_log + popularite + detectabilite + pourcentage_stoc + 
                    tendance_shoc_niv1:(abondance_log + popularite + detectabilite + pourcentage_stoc) + (1 | email), 
                    data = dt1, link = "logit", Hess = TRUE)
m_n1_trait_allint_11 <- clmm(avis_niv1 ~ tendance_shoc_niv1 + 
                    abondance_log + regime + popularite + detectabilite + migrateur + gregaire + pourcentage_stoc + 
                    tendance_shoc_niv1:(abondance_log + pourcentage_stoc) + (1 | email), 
                    data = dt1, link = "logit", Hess = TRUE)
m_n1_trait_allint_12 <- clmm(avis_niv1 ~ tendance_shoc_niv1 + 
                    abondance_log + pourcentage_stoc + 
                    tendance_shoc_niv1:(abondance_log + pourcentage_stoc) + (1 | email), 
                    data = dt1, link = "logit", Hess = TRUE)
```

```{r}
#| echo: false
AIC_dt_trait <- as.data.frame(AIC(m_n1_base, 
                                  m_n1_trait_1, m_n1_trait_2, m_n1_trait_3, m_n1_trait_4, m_n1_trait_5, m_n1_trait_6,m_n1_trait_7,m_n1_trait_8,
                                  m_n1_trait_3int, m_n1_trait_4int, m_n1_trait_5int, m_n1_trait_6int, m_n1_trait_7int, m_n1_trait_8int, 
                                  m_n1_trait_all,
                                  m_n1_trait_allint_3, m_n1_trait_allint_4, m_n1_trait_allint_5, m_n1_trait_allint_6, m_n1_trait_allint_7,
                                  m_n1_trait_allint_8, m_n1_trait_allint_9, m_n1_trait_allint_10, m_n1_trait_allint_11, m_n1_trait_allint_12))

AIC_dt_trait <- AIC_dt_trait %>% 
  arrange(AIC) ; AIC_dt_trait

summary(m_n1_trait_allint_9)

vif(m_n1_trait_allint_9)
```

### participant

```{r}
#| eval: false
#| include: false

# sexe *** int ***
m_n1_participant_1 <- clmm(avis_niv1 ~ tendance_shoc_niv1 + sexe + 
                                (1 | email), data = dt1, link = "logit", Hess = TRUE)
anova(m_n1_participant_1, m_n1_base)
m_n1_participant_1int <- clmm(avis_niv1 ~ tendance_shoc_niv1*sexe + 
                                   (1 | email), data = dt1, link = "logit", Hess = TRUE)
anova(m_n1_participant_1, m_n1_participant_1int) 

# anciennete int ***
m_n1_participant_2 <- clmm(avis_niv1 ~ tendance_shoc_niv1 + anciennete + 
                                (1 | email), data = dt1, link = "logit", Hess = TRUE)
anova(m_n1_participant_2, m_n1_base)
m_n1_participant_2int <- clmm(avis_niv1 ~ tendance_shoc_niv1*anciennete + 
                                   (1 | email), data = dt1, link = "logit", Hess = TRUE)
anova(m_n1_participant_2, m_n1_participant_2int) 

# expert int ***
m_n1_participant_3 <- clmm(avis_niv1 ~ tendance_shoc_niv1 + expert + 
                                (1 | email), data = dt1, link = "logit", Hess = TRUE)
anova(m_n1_participant_3, m_n1_base)
m_n1_participant_3int <- clmm(avis_niv1 ~ tendance_shoc_niv1*expert + 
                                   (1 | email), data = dt1, link = "logit", Hess = TRUE)
anova(m_n1_participant_3, m_n1_participant_3int) 

# all 
m_n1_participant_all <- clmm(avis_niv1 ~ tendance_shoc_niv1 +
                    sexe + anciennete + expert +
                    (1 | email), data = dt1, link = "logit", Hess = TRUE)
m_n1_participant_allint <- clmm(avis_niv1 ~ tendance_shoc_niv1 +
                    sexe + anciennete + expert + 
                    tendance_shoc_niv1:(sexe + anciennete + expert) +
                    (1 | email), data = dt1, link = "logit", Hess = TRUE)

```

```{r}
#| echo: false
AIC_dt_n1_participant <- as.data.frame(AIC(m_n1_base, 
                                m_n1_participant_1, m_n1_participant_2, m_n1_participant_3,
                                m_n1_participant_1int, m_n1_participant_2int, m_n1_participant_3int,
                                m_n1_participant_all, m_n1_participant_allint))

AIC_dt_n1_participant <- AIC_dt_n1_participant %>% 
  arrange(AIC) ; AIC_dt_n1_participant

summary(m_n1_participant_allint)
```

### plot (latente)

```{r}
#| echo: false
#| fig-height: 15
#| fig-width: 10

# dt1 <- dt1 %>%
#   mutate(
#     popularite    = factor(popularite),
#     detectabilite = factor(detectabilite),
#     sexe = factor(sexe),
#     expert = factor(expert)
#   )

# fonction ---------------------------------------------------------------------

# plot_clmm_predictions_multi_x <- function(
#   models,
#   x_values,
#   subtitle = NULL
# ) {
# 
#   emm_all <- purrr::imap_dfr(
#     models,
#     function(model, x_var) {
#       mf <- model.frame(model)
#       if (!x_var %in% names(mf)) {
#         stop(sprintf("La variable '%s' n'est pas dans le modèle.", x_var))
#       }
#       x_is_factor <- is.factor(mf[[x_var]])
#       x_vals <- x_values[[x_var]]
#       emm <- if (x_is_factor) {
#         emmeans(
#           model,
#           as.formula(paste("~ tendance_shoc_niv1 |", x_var)),
#           mode = "latent"
#         )
#       } else {
#         emmeans(
#           model,
#           as.formula(paste("~ tendance_shoc_niv1 |", x_var)),
#           at = setNames(list(x_vals), x_var),
#           mode = "latent"
#         )
#       }
#       summary(emm, type = "response") %>%
#         mutate(
#           probabilite = plogis(emmean),
#           tendance = tendance_shoc_niv1,
#           x_level = factor(.data[[x_var]]),
#           variable = x_var
#         )
#     }
#   )
# 
#   # Créer un graphique par variable
#   plots <- split(emm_all, emm_all$variable) %>%
#     imap(~ {
#       ggplot(.x, aes(
#         x = tendance,
#         y = probabilite,
#         color = x_level,
#         group = x_level
#       )) +
#         geom_line(linewidth = 1.2) +
#         geom_point(size = 2) +
#         scale_y_continuous(labels = scales::percent, limits = c(0, 1)) +
#         theme_bw() +
#         theme(
#           axis.text.x = element_text(angle = 90, vjust = 0.5, hjust=1),
#           legend.position = "bottom"
#         ) +
#         labs(
#           x = "Tendance SHOC",
#           y = "Probabilité prédite",
#           color = "Niveau",
#           title = .y
#         )
#     })
# 
#   # Combiner les graphiques avec patchwork
#   wrap_plots(plots, ncol = 3, nrow = 4) +
#     plot_annotation(subtitle = subtitle) &
#     theme(legend.position = "top")
# }

# ruban error

# plot_clmm_predictions_multi_x <- function(
#   models,
#   x_values,
#   subtitle = NULL
# ) {
# 
#   emm_all <- purrr::imap_dfr(
#     models,
#     function(model, x_var) {
#       mf <- model.frame(model)
#       if (!x_var %in% names(mf)) {
#         stop(sprintf("La variable '%s' n'est pas dans le modèle.", x_var))
#       }
#       x_is_factor <- is.factor(mf[[x_var]])
#       x_vals <- x_values[[x_var]]
#       emm <- if (x_is_factor) {
#         emmeans(
#           model,
#           as.formula(paste("~ tendance_shoc_niv1 |", x_var)),
#           mode = "latent"
#         )
#       } else {
#         emmeans(
#           model,
#           as.formula(paste("~ tendance_shoc_niv1 |", x_var)),
#           at = setNames(list(x_vals), x_var),
#           mode = "latent"
#         )
#       }
#       emm_summary <- summary(emm, type = "response")
#       emm_summary %>%
#         mutate(
#           probabilite = plogis(emmean),
#           tendance = tendance_shoc_niv1,
#           x_level = factor(.data[[x_var]]),
#           variable = x_var,
#           lower = plogis(asymp.LCL),
#           upper = plogis(asymp.UCL)
#         )
#     }
#   )
# 
#   # Créer un graphique par variable
#   plots <- split(emm_all, emm_all$variable) %>%
#     imap(~ {
#       p <- ggplot(.x, aes(
#         x = tendance,
#         y = probabilite,
#         color = x_level,
#         fill = x_level,
#         group = x_level
#       )) +
#         # Ruban d'erreur
#         geom_ribbon(
#           aes(ymin = lower, ymax = upper),
#           alpha = 0.2,
#           color = NA
#         ) +
#         # Points (toujours affichés)
#         geom_point(size = 2) +
#         # Ligne (seulement si plusieurs valeurs de tendance par x_level)
#         geom_line(linewidth = 1.2, data = function(d) {
#           d[!ave(d$tendance, d$x_level, FUN = function(x) length(x) < 2), ]
#         }) +
#         scale_y_continuous(labels = scales::percent, limits = c(0, 1)) +
#         scale_fill_manual(values = scales::hue_pal()(length(unique(.x$x_level))), aesthetics = "fill") +
#         scale_color_manual(values = scales::hue_pal()(length(unique(.x$x_level))), aesthetics = "color") +
#         theme_bw() +
#         theme(
#           axis.text.x = element_text(angle = 90, vjust = 0.5, hjust=1),
#           legend.position = "bottom"
#         ) +
#         labs(
#           x = "Tendance SHOC",
#           y = "Probabilité prédite",
#           color = "Niveau",
#           fill = "Niveau",
#           title = .y
#         )
#       p
#     })
# 
#   # Combiner les graphiques avec patchwork
#   wrap_plots(plots, ncol = 3, nrow = 4) +
#     plot_annotation(subtitle = subtitle) &
#     theme(legend.position = "top")
# }

# ruban en ligne 

# plot_clmm_predictions_multi_x <- function(
#   models,
#   x_values,
#   subtitle = NULL
# ) {
#   emm_all <- purrr::imap_dfr(
#     models,
#     function(model, x_var) {
#       mf <- model.frame(model)
#       if (!x_var %in% names(mf)) {
#         stop(sprintf("La variable '%s' n'est pas dans le modèle.", x_var))
#       }
#       x_is_factor <- is.factor(mf[[x_var]])
#       x_vals <- x_values[[x_var]]
#       emm <- if (x_is_factor) {
#         emmeans(
#           model,
#           as.formula(paste("~ tendance_shoc_niv1 |", x_var)),
#           mode = "latent"
#         )
#       } else {
#         emmeans(
#           model,
#           as.formula(paste("~ tendance_shoc_niv1 |", x_var)),
#           at = setNames(list(x_vals), x_var),
#           mode = "latent"
#         )
#       }
#       emm_summary <- summary(emm, type = "response")
#       emm_summary %>%
#         mutate(
#           probabilite = plogis(emmean),
#           tendance = tendance_shoc_niv1,
#           x_level = factor(.data[[x_var]]),
#           variable = x_var,
#           lower = plogis(asymp.LCL),
#           upper = plogis(asymp.UCL)
#         )
#     }
#   )
# 
#   # Créer un graphique par variable
#   plots <- split(emm_all, emm_all$variable) %>%
#     imap(~ {
#       p <- ggplot(.x, aes(
#         x = tendance,
#         y = probabilite,
#         color = x_level,
#         fill = x_level,
#         group = x_level
#       )) +
#         # Ruban d'erreur
#         geom_ribbon(
#           aes(ymin = lower, ymax = upper),
#           alpha = 0.2,
#           color = NA
#         ) +
#         # Lignes continues pour chaque niveau de x_level
#         geom_line(linewidth = 1.2) +
#         scale_y_continuous(labels = scales::percent, limits = c(0, 1)) +
#         scale_fill_manual(values = scales::hue_pal()(length(unique(.x$x_level))), aesthetics = "fill") +
#         scale_color_manual(values = scales::hue_pal()(length(unique(.x$x_level))), aesthetics = "color") +
#         theme_bw() +
#         theme(
#           axis.text.x = element_text(angle = 90, vjust = 0.5, hjust=1),
#           legend.position = "bottom"
#         ) +
#         labs(
#           x = "Tendance SHOC",
#           y = "Probabilité prédite",
#           color = "",
#           fill = "",
#           title = .y
#         )
#       p
#     })
# 
#   # Combiner les graphiques avec patchwork
#   wrap_plots(plots, ncol = 3, nrow = 4) +
#     plot_annotation(subtitle = subtitle) &
#     theme(legend.position = "top")
# }

# p-value 

plot_clmm_predictions_multi_x <- function(
  models,
  x_values,
  subtitle = NULL
) {
  emm_all <- purrr::imap_dfr(
    models,
    function(model, x_var) {
      mf <- model.frame(model)
      if (!x_var %in% names(mf)) {
        stop(sprintf("La variable '%s' n'est pas dans le modèle.", x_var))
      }
      x_is_factor <- is.factor(mf[[x_var]])
      x_vals <- x_values[[x_var]]
      emm <- if (x_is_factor) {
        emmeans(
          model,
          as.formula(paste("~ tendance_shoc_niv1 |", x_var)),
          mode = "latent"
        )
      } else {
        emmeans(
          model,
          as.formula(paste("~ tendance_shoc_niv1 |", x_var)),
          at = setNames(list(x_vals), x_var),
          mode = "latent"
        )
      }
      emm_summary <- summary(emm, type = "response")
      emm_summary %>%
        mutate(
          probabilite = plogis(emmean),
          tendance = tendance_shoc_niv1,
          x_level = factor(.data[[x_var]]),
          variable = x_var,
          lower = plogis(asymp.LCL),
          upper = plogis(asymp.UCL),
          # Logique pour la significativité (exemple : si l'intervalle de confiance contient 0)
          significatif = !(asymp.LCL < 0 & asymp.UCL > 0)
        )
    }
  )

  # Créer un graphique par variable
  plots <- split(emm_all, emm_all$variable) %>%
    imap(~ {
      # Déterminer si toutes les interactions pour ce niveau sont non significatives
      all_non_significatif <- all(!.x$significatif)

      p <- ggplot(.x, aes(
        x = tendance,
        y = probabilite,
        color = x_level,
        group = x_level
      )) +
        # Ruban d'erreur
        geom_ribbon(
          aes(ymin = lower, ymax = upper, fill = x_level),
          alpha = 0.2,
          color = NA
        ) +
        # Lignes continues ou pointillées (selon la significativité globale)
        geom_line(
          aes(linetype = ifelse(all_non_significatif, "dashed", "solid")),
          linewidth = 1.2
        ) +
        scale_linetype_manual(values = c("solid" = "solid", "dashed" = "dashed")) +
        scale_y_continuous(labels = scales::percent, limits = c(0, 1)) +
        scale_fill_manual(values = scales::hue_pal()(length(unique(.x$x_level))), aesthetics = "fill") +
        scale_color_manual(values = scales::hue_pal()(length(unique(.x$x_level))), aesthetics = "color") +
        theme_bw() +
        theme(
          axis.text.x = element_text(angle = 90, vjust = 0.5, hjust = 1),
          legend.position = "bottom"
        ) +
        labs(
          x = "Tendance SHOC",
          y = "Probabilité prédite",
          color = "",
          fill = "",
          linetype = ifelse(all_non_significatif, "Non significatif", "Significatif"),
          title = .y
        )
      p
    })

  # Combiner les graphiques avec patchwork
  wrap_plots(plots, ncol = 3, nrow = 4) +
    plot_annotation(subtitle = subtitle) &
    theme(legend.position = "top")
}

# plot -------------------------------------------------------------------------

models <- list(
  abondance_log    = m_n1_trait_1int,
  popularite       = m_n1_trait_2int,
  detectabilite    = m_n1_trait_3int,
  # regime           = m_n1_trait_4int,
  # migrateur        = m_n1_trait_5int,
  # gregaire         = m_n1_trait_6int
  fauneFrance      = m_n1_trait_7int,
  pourcentage_stoc = m_n1_trait_8int,
  sexe             = m_n1_participant_1int,
  anciennete       = m_n1_participant_2int,
  expert           = m_n1_participant_3int
)

x_values <- list(
  abondance_log    = c(10, 13, 16),
  popularite       = NULL,
  detectabilite    = NULL,
  # regime           = NULL,
  # migrateur        = NULL,
  # gregaire         = NULL
  fauneFrance      = c(-1, 0, 2.5),
  pourcentage_stoc = c(-1, 0, 1.5),
  sexe = NULL,
  anciennete = c(0, 5, 40),
  expert = NULL
)

plot_clmm_predictions_multi_x(
  models = models,
  x_values = x_values,
  subtitle = "Proabilité cumulative d'être dans une des catégories supérieures (niveau 1)"
)

```

### plot (response)

```{r}
#| eval: false
#| fig-height: 15
#| fig-width: 10
#| include: false


# p-value 

plot_clmm_predictions_multi_x <- function(
  models,
  x_values,
  subtitle = NULL
) {
  emm_all <- purrr::imap_dfr(
    models,
    function(model, x_var) {
      mf <- model.frame(model)
      if (!x_var %in% names(mf)) {
        stop(sprintf("La variable '%s' n'est pas dans le modèle.", x_var))
      }
      x_is_factor <- is.factor(mf[[x_var]])
      x_vals <- x_values[[x_var]]
      
emm <- if (x_is_factor) {
  emmeans(
    model,
    as.formula(paste("~ tendance_shoc_niv1 |", x_var)),
    mode = "prob"
  )
} else {
  emmeans(
    model,
    as.formula(paste("~ tendance_shoc_niv1 |", x_var)),
    at = setNames(list(x_vals), x_var),
    mode = "prob"
  )
}

# Extraire prob + IC
emm_summary <- as.data.frame(confint(emm))

# Ajouter la colonne catégorie et covariables
categories <- levels(dt1$avis_niv1)  # ou unique() si non-facteur
emm_summary <- emm_summary %>%
  mutate(
    probabilite = prob,           # normalement la colonne issue de confint()
    lower = asymp.LCL,
    upper = asymp.UCL,
    categorie = factor(rep(categories, length.out = n())),
    tendance = tendance_shoc_niv1,
    x_level = factor(.data[[x_var]]),
    variable = x_var,
    significatif = !(asymp.LCL < 0 & asymp.UCL > 0)

  )




          # probabilite = plogis(emmean),
          # tendance = tendance_shoc_niv1,
          # x_level = factor(.data[[x_var]]),
          # variable = x_var,
          # lower = plogis(asymp.LCL),
          # upper = plogis(asymp.UCL),
          # # Logique pour la significativité (exemple : si l'intervalle de confiance contient 0)
          # significatif = !(asymp.LCL < 0 & asymp.UCL > 0)
        
    }
  )

  # Créer un graphique par variable
  plots <- split(emm_all, emm_all$variable) %>%
    imap(~ {
      # Déterminer si toutes les interactions pour ce niveau sont non significatives
      all_non_significatif <- all(!.x$significatif)

      p <- ggplot(.x, aes(
        x = tendance,
        y = probabilite,
        color = x_level,
        group = x_level
      )) +
        # Ruban d'erreur
        geom_ribbon(
          aes(ymin = lower, ymax = upper, fill = x_level),
          alpha = 0.2,
          color = NA
        ) +
        # Lignes continues ou pointillées (selon la significativité globale)
        geom_line(
          aes(linetype = ifelse(all_non_significatif, "dashed", "solid")),
          linewidth = 1.2
        ) +
        scale_linetype_manual(values = c("solid" = "solid", "dashed" = "dashed")) +
        # scale_y_continuous(labels = scales::percent, limits = c(0, 1)) +
        scale_fill_manual(values = scales::hue_pal()(length(unique(.x$x_level))), aesthetics = "fill") +
        scale_color_manual(values = scales::hue_pal()(length(unique(.x$x_level))), aesthetics = "color") +
        theme_bw() +
        theme(
          axis.text.x = element_text(angle = 90, vjust = 0.5, hjust = 1),
          legend.position = "bottom"
        ) +
        labs(
          x = "Tendance SHOC",
          y = "Probabilité prédite",
          color = "",
          fill = "",
          linetype = ifelse(all_non_significatif, "Non significatif", "Significatif"),
          title = .y
        )
      p
    })

  # Combiner les graphiques avec patchwork
  wrap_plots(plots, ncol = 3, nrow = 4) +
    plot_annotation(subtitle = subtitle) &
    theme(legend.position = "top")
}

# plot -------------------------------------------------------------------------

models <- list(
  abondance_log    = m_n1_trait_1int,
  popularite       = m_n1_trait_2int,
  detectabilite    = m_n1_trait_3int,
  # regime           = m_n1_trait_4int,
  # migrateur        = m_n1_trait_5int,
  # gregaire         = m_n1_trait_6int
  fauneFrance      = m_n1_trait_7int,
  pourcentage_stoc = m_n1_trait_8int,
  sexe             = m_n1_participant_1int,
  anciennete       = m_n1_participant_2int,
  expert           = m_n1_participant_3int
)

x_values <- list(
  abondance_log    = c(10, 13, 16),
  popularite       = NULL,
  detectabilite    = NULL,
  # regime           = NULL,
  # migrateur        = NULL,
  # gregaire         = NULL
  fauneFrance      = c(-1, 0, 2.5),
  pourcentage_stoc = c(-1, 0, 1.5),
  sexe = NULL,
  anciennete = c(0, 5, 40),
  expert = NULL
)

plot_clmm_predictions_multi_x(
  models = models,
  x_values = x_values,
  subtitle = "Probabilité pour chaque catégorie (niveau 1)"
)

```

### 2 plot (response)

```{r}
#| eval: false
#| fig-height: 15
#| fig-width: 10
#| include: false


# p-value 

plot_clmm_predictions_multi_x <- function(
  models,
  x_values,
  subtitle = NULL
) {
  emm_all <- purrr::imap_dfr(
    models,
    function(model, x_var) {
      mf <- model.frame(model)
      if (!x_var %in% names(mf)) {
        stop(sprintf("La variable '%s' n'est pas dans le modèle.", x_var))
      }
      x_is_factor <- is.factor(mf[[x_var]])
      x_vals <- x_values[[x_var]]
      
emm <- if (x_is_factor) {
  emmeans(
    model,
    as.formula(paste("~ tendance_shoc_niv1 |", x_var)),
    mode = "prob"
  )
} else {
  emmeans(
    model,
    as.formula(paste("~ tendance_shoc_niv1 |", x_var)),
    at = setNames(list(x_vals), x_var),
    mode = "prob"
  )
}

# Extraire prob + IC
emm_summary <- as.data.frame(confint(emm))

# Ajouter la colonne catégorie et covariables
categories <- levels(dt1$avis_niv1)  # ou unique() si non-facteur
emm_df <- as.data.frame(emm)              # contient emmean et autres colonnes
emm_ci <- as.data.frame(confint(emm))     # contient asymp.LCL / asymp.UCL

emm_summary <- as.data.frame(emm, type = "response") %>%
  rename(probabilite = prob) %>%   # ou response selon la version
  mutate(
    tendance = tendance_shoc_niv1,  # <- créer explicitement tendance
    categorie = factor(tendance_shoc_niv1),
    x_level = factor(.data[[x_var]]),
    variable = x_var,
    significatif = !(asymp.LCL < 0 & asymp.UCL > 0)

  )


# emm_summary <- emm_df %>%
#   bind_cols(emm_ci %>% select(asymp.LCL, asymp.UCL)) %>%
#   mutate(
#     probabilite = plogis(emmean),          # logits -> probabilité
#     lower = plogis(asymp.LCL),
#     upper = plogis(asymp.UCL),
#     categorie = factor(tendance_shoc_niv1),
#     tendance = tendance_shoc_niv1,
#     x_level = factor(.data[[x_var]]),
#     variable = x_var,
#     significatif = !(asymp.LCL < 0 & asymp.UCL > 0)
#   )






          # probabilite = plogis(emmean),
          # tendance = tendance_shoc_niv1,
          # x_level = factor(.data[[x_var]]),
          # variable = x_var,
          # lower = plogis(asymp.LCL),
          # upper = plogis(asymp.UCL),
          # # Logique pour la significativité (exemple : si l'intervalle de confiance contient 0)
          # significatif = !(asymp.LCL < 0 & asymp.UCL > 0)
        
    }
  )

  # Créer un graphique par variable
  plots <- split(emm_all, emm_all$variable) %>%
    imap(~ {
      # Déterminer si toutes les interactions pour ce niveau sont non significatives
      all_non_significatif <- all(!.x$significatif)

      p <- ggplot(.x, aes(
        x = tendance,
        y = probabilite,
        color = x_level,
        group = x_level
      )) +
        # Ruban d'erreur
        # geom_ribbon(
        #   aes(ymin = lower, ymax = upper, fill = x_level),
        #   alpha = 0.2,
        #   color = NA
        # ) +
        # Lignes continues ou pointillées (selon la significativité globale)
        geom_line(
          aes(linetype = ifelse(all_non_significatif, "dashed", "solid")),
          linewidth = 1.2
        ) +
        scale_linetype_manual(values = c("solid" = "solid", "dashed" = "dashed")) +
        # scale_y_continuous(labels = scales::percent, limits = c(0, 1)) +
        scale_fill_manual(values = scales::hue_pal()(length(unique(.x$x_level))), aesthetics = "fill") +
        scale_color_manual(values = scales::hue_pal()(length(unique(.x$x_level))), aesthetics = "color") +
        theme_bw() +
        theme(
          axis.text.x = element_text(angle = 90, vjust = 0.5, hjust = 1),
          legend.position = "bottom"
        ) +
        labs(
          x = "Tendance SHOC",
          y = "Probabilité prédite",
          color = "",
          fill = "",
          linetype = ifelse(all_non_significatif, "Non significatif", "Significatif"),
          title = .y
        )
      p
    })

  # Combiner les graphiques avec patchwork
  wrap_plots(plots, ncol = 3, nrow = 4) +
    plot_annotation(subtitle = subtitle) &
    theme(legend.position = "top")
}

# plot -------------------------------------------------------------------------

models <- list(
  abondance_log    = m_n1_trait_1int,
  popularite       = m_n1_trait_2int,
  detectabilite    = m_n1_trait_3int,
  # regime           = m_n1_trait_4int,
  # migrateur        = m_n1_trait_5int,
  # gregaire         = m_n1_trait_6int
  fauneFrance      = m_n1_trait_7int,
  pourcentage_stoc = m_n1_trait_8int,
  sexe             = m_n1_participant_1int,
  anciennete       = m_n1_participant_2int,
  expert           = m_n1_participant_3int
)

x_values <- list(
  abondance_log    = c(10, 13, 16),
  popularite       = NULL,
  detectabilite    = NULL,
  # regime           = NULL,
  # migrateur        = NULL,
  # gregaire         = NULL
  fauneFrance      = c(-1, 0, 2.5),
  pourcentage_stoc = c(-1, 0, 1.5),
  sexe = NULL,
  anciennete = c(0, 5, 40),
  expert = NULL
)

plot_clmm_predictions_multi_x(
  models = models,
  x_values = x_values,
  subtitle = "Probabilité pour chaque catégorie (niveau 1)"
)

```


### 3 plot (response)

```{r}
#| eval: false
#| fig-height: 15
#| fig-width: 10
#| include: false


predict_clmm_multi <- function(
  models,
  x_values,
  response_levels,
  n_boot = 500,
  seed = 123
) {

  library(dplyr)
  library(tidyr)
  library(purrr)

  set.seed(seed)

  # =========================
  # fonctions internes
  # =========================

  make_newdata <- function(model, x_var, x_vals) {
    mf <- model.frame(model)
    nd <- mf[rep(1, length(x_vals)), , drop = FALSE]
    nd[[x_var]] <- x_vals
    nd
  }

  predict_prob <- function(model, newdata) {
    p <- predict(model, newdata = newdata, type = "prob")
    as.data.frame(p)
  }

  # =========================
  # prédictions + bootstrap
  # =========================

  results <- imap_dfr(
    models,
    function(model, x_var) {

      x_vals <- x_values[[x_var]]
      if (is.null(x_vals)) stop(paste("x_values manquant pour", x_var))

      nd <- make_newdata(model, x_var, x_vals)

      # prédiction point
      p_hat <- predict_prob(model, nd)

      base <- p_hat %>%
        mutate(x_level = rep(x_vals, each = length(response_levels))) %>%
        pivot_longer(
          cols = everything(),
          names_to = "categorie",
          values_to = "probabilite"
        )

      # bootstrap
      boot_mat <- replicate(n_boot, {
        b <- sample(seq_len(nrow(model$frame)), replace = TRUE)
        mod_b <- suppressWarnings(update(model, data = model$frame[b, ]))
        predict_prob(mod_b, nd)
      }, simplify = FALSE)

      boot_df <- bind_rows(boot_mat, .id = "boot") %>%
        mutate(x_level = rep(x_vals, times = n_boot, each = length(response_levels))) %>%
        pivot_longer(
          cols = -c(boot, x_level),
          names_to = "categorie",
          values_to = "prob"
        )

      ci <- boot_df %>%
        group_by(x_level, categorie) %>%
        summarise(
          lower = quantile(prob, 0.025),
          upper = quantile(prob, 0.975),
          .groups = "drop"
        )

      base %>%
        left_join(ci, by = c("x_level", "categorie")) %>%
        mutate(
          variable = x_var
        )
    }
  )

  results
}

plot_clmm_probs <- function(pred_df) {

  library(ggplot2)

  ggplot(
    pred_df,
    aes(
      x = x_level,
      y = probabilite,
      group = categorie,
      color = categorie
    )
  ) +
    geom_ribbon(
      aes(ymin = lower, ymax = upper, fill = categorie),
      alpha = 0.2,
      color = NA
    ) +
    geom_line(linewidth = 1.1) +
    geom_point(size = 2) +
    facet_grid(
      categorie ~ variable,
      scales = "free_x"
    ) +
    scale_y_continuous(
      labels = scales::percent,
      limits = c(0, 1)
    ) +
    theme_bw() +
    theme(
      legend.position = "none",
      axis.text.x = element_text(angle = 45, hjust = 1)
    ) +
    labs(
      x = "Valeur du prédicteur",
      y = "Probabilité prédite"
    )
}

contrast_probabilities <- function(pred_df, ref_level) {

  pred_df %>%
    group_by(variable, categorie) %>%
    mutate(
      ref_prob = probabilite[x_level == ref_level],
      ref_lower = lower[x_level == ref_level],
      ref_upper = upper[x_level == ref_level]
    ) %>%
    ungroup() %>%
    filter(x_level != ref_level) %>%
    mutate(
      diff = probabilite - ref_prob,
      diff_lower = lower - ref_upper,
      diff_upper = upper - ref_lower,
      significatif = !(diff_lower < 0 & diff_upper > 0)
    )
}

make_publication_table <- function(pred_df) {

  pred_df %>%
    mutate(
      estimate = sprintf(
        "%.2f [%.2f ; %.2f]",
        probabilite * 100,
        lower * 100,
        upper * 100
      )
    ) %>%
    select(
      variable,
      categorie,
      x_level,
      estimate
    ) %>%
    pivot_wider(
      names_from = x_level,
      values_from = estimate
    ) %>%
    arrange(variable, categorie)
}

models <- list(
  abondance_log    = m_n1_trait_1int,
  popularite       = m_n1_trait_2int,
  detectabilite    = m_n1_trait_3int,
  # regime           = m_n1_trait_4int,
  # migrateur        = m_n1_trait_5int,
  # gregaire         = m_n1_trait_6int
  fauneFrance      = m_n1_trait_7int,
  pourcentage_stoc = m_n1_trait_8int,
  sexe             = m_n1_participant_1int,
  anciennete       = m_n1_participant_2int,
  expert           = m_n1_participant_3int
)

x_values <- list(
  abondance_log    = c(10, 13, 16),
  popularite       = NULL,
  detectabilite    = NULL,
  # regime           = NULL,
  # migrateur        = NULL,
  # gregaire         = NULL
  fauneFrance      = c(-1, 0, 2.5),
  pourcentage_stoc = c(-1, 0, 1.5),
  sexe = NULL,
  anciennete = c(0, 5, 40),
  expert = NULL
)

pred <- predict_clmm_multi(
  models = models,
  x_values = x_values,
  response_levels = levels(dt1$avis_niv1),
  n_boot = 500
)

plot_clmm_probs(pred)

table_pub <- make_publication_table(pred)
table_pub



```

### espece + participant

```{r}
#| eval: false
#| include: false

# m_n1_trait_participant_allint <- clmm(avis_niv1 ~ tendance_shoc_niv1 + 
#                     abondance_log + regime + popularite + detectabilite + migrateur + gregaire + fauneFrance + pourcentage_stoc + 
#                       sexe + anciennete + expert +
                    # tendance_shoc_niv1:(abondance_log + popularite + detectabilite + regime + migrateur + gregaire + sexe + anciennete + expert + fauneFrance + pourcentage_stoc) + (1 | email), data = dt1, link = "logit", Hess = TRUE)
# m_n1_trait_participant_allint_1 <- clmm(avis_niv1 ~ tendance_shoc_niv1 +
#                     abondance_log + regime + popularite + detectabilite + migrateur + gregaire + fauneFrance + pourcentage_stoc +
#                       sexe + anciennete + expert +
#                     tendance_shoc_niv1:(abondance_log + popularite + detectabilite + regime + migrateur + gregaire) + (1 | email),
#                     data = dt1, link = "logit", Hess = TRUE)
# m_n1_trait_participant_allint_2 <- clmm(avis_niv1 ~ tendance_shoc_niv1 + 
#                     abondance_log + regime + popularite + detectabilite + migrateur + gregaire + fauneFrance + pourcentage_stoc + 
#                       sexe + anciennete + expert +
#                     tendance_shoc_niv1:(abondance_log + popularite + detectabilite + regime + migrateur + gregaire + sexe) + (1 | email), 
#                     data = dt1, link = "logit", Hess = TRUE)
# 
# m_n1_trait_participant_allint_3 <- clmm(avis_niv1 ~ tendance_shoc_niv1 + 
#                     abondance_log + regime + popularite + detectabilite + migrateur + gregaire + fauneFrance + pourcentage_stoc + 
#                       sexe + anciennete + expert +
#                     tendance_shoc_niv1:(abondance_log + popularite + detectabilite + regime + migrateur + gregaire + sexe + anciennete) + (1 | email), 
#                     data = dt1, link = "logit", Hess = TRUE)
# m_n1_trait_participant_allint_4 <- clmm(avis_niv1 ~ tendance_shoc_niv1 + 
#                     abondance_log + regime + popularite + detectabilite + migrateur + gregaire + fauneFrance + pourcentage_stoc + 
#                       sexe + anciennete + expert +
#                     tendance_shoc_niv1:(abondance_log + popularite + detectabilite + regime + migrateur + gregaire + sexe + expert) + (1 | email), 
#                     data = dt1, link = "logit", Hess = TRUE)
m_n1_trait_participant_allint_5 <- clmm(avis_niv1 ~ tendance_shoc_niv1 + 
                    abondance_log + regime + popularite + detectabilite + migrateur + gregaire + fauneFrance + pourcentage_stoc + 
                      sexe + anciennete + expert +
                    tendance_shoc_niv1:(sexe + anciennete + expert) + (1 | email), data = dt1, link = "logit", Hess = TRUE)
m_n1_trait_participant_allint_6 <- clmm(avis_niv1 ~ tendance_shoc_niv1 + 
                    abondance_log + regime + popularite + detectabilite + migrateur + gregaire + fauneFrance + pourcentage_stoc + 
                      sexe + anciennete + expert +
                    tendance_shoc_niv1:(sexe + anciennete + expert + fauneFrance + pourcentage_stoc) + (1 | email), 
                    data = dt1, link = "logit", Hess = TRUE)
m_n1_trait_participant_allint_7 <- clmm(avis_niv1 ~ tendance_shoc_niv1 + 
                    abondance_log + regime + popularite + detectabilite + migrateur + gregaire + fauneFrance + pourcentage_stoc + 
                      sexe + anciennete + expert + tendance_shoc_niv1:(sexe + anciennete + expert) + 
                      (1 | email), data = dt1, link = "logit", Hess = TRUE)
m_n1_trait_participant_allint_8 <- clmm(avis_niv1 ~ tendance_shoc_niv1 + 
                    abondance_log + regime + popularite + detectabilite + migrateur + gregaire + fauneFrance + pourcentage_stoc + 
                      sexe + anciennete + expert + tendance_shoc_niv1:(sexe + anciennete + expert + fauneFrance) + 
                      (1 | email), data = dt1, link = "logit", Hess = TRUE)
m_n1_trait_participant_allint_9 <- clmm(avis_niv1 ~ tendance_shoc_niv1 + 
                    abondance_log + regime + popularite + detectabilite + migrateur + gregaire + fauneFrance + pourcentage_stoc + 
                      sexe + anciennete + expert + tendance_shoc_niv1:(sexe + anciennete + expert + pourcentage_stoc) + 
                      (1 | email), data = dt1, link = "logit", Hess = TRUE)


m_n1_trait_participant_allint_10 <- clmm(avis_niv1 ~ tendance_shoc_niv1 + 
                    abondance_log + regime + popularite + detectabilite + migrateur + gregaire + pourcentage_stoc + 
                      sexe + anciennete + expert + 
                    tendance_shoc_niv1:(abondance_log + popularite + detectabilite + pourcentage_stoc + 
                                          sexe + anciennete + expert) + (1 | email), 
                    data = dt1, link = "logit", Hess = TRUE)

m_n1_trait_participant_allint_11 <- clmm(avis_niv1 ~ tendance_shoc_niv1 + 
                    abondance_log + regime + popularite + detectabilite + migrateur + gregaire + pourcentage_stoc + 
                      sexe + anciennete +  
                    tendance_shoc_niv1:(abondance_log + popularite + detectabilite + pourcentage_stoc + 
                                          sexe + anciennete) + (1 | email), 
                    data = dt1, link = "logit", Hess = TRUE)

m_n1_trait_participant_allint_12 <- clmm(avis_niv1 ~ tendance_shoc_niv1 + 
                    abondance_log + regime + popularite + detectabilite + migrateur + gregaire + pourcentage_stoc + 
                      sexe +  
                    tendance_shoc_niv1:(abondance_log + popularite + detectabilite + pourcentage_stoc + 
                                          sexe) + (1 | email), 
                    data = dt1, link = "logit", Hess = TRUE)

m_n1_trait_participant_allint_13 <- clmm(avis_niv1 ~ tendance_shoc_niv1 + 
                    abondance_log + regime + popularite + detectabilite + migrateur + gregaire + pourcentage_stoc + 
                      sexe + anciennete + expert + 
                    tendance_shoc_niv1:(abondance_log + popularite + detectabilite + pourcentage_stoc + 
                                          sexe + anciennete) + (1 | email), 
                    data = dt1, link = "logit", Hess = TRUE)

m_n1_trait_participant_allint_14 <- clmm(avis_niv1 ~ tendance_shoc_niv1 + 
                    abondance_log + regime + popularite + detectabilite + migrateur + gregaire + pourcentage_stoc + 
                      sexe + anciennete + expert + 
                    tendance_shoc_niv1:(abondance_log + popularite + detectabilite + pourcentage_stoc + 
                                          sexe + expert) + (1 | email), 
                    data = dt1, link = "logit", Hess = TRUE)

m_n1_trait_participant_allint_15 <- clmm(avis_niv1 ~ tendance_shoc_niv1 + 
                    abondance_log + regime + popularite + detectabilite + migrateur + gregaire + pourcentage_stoc + 
                      sexe + anciennete + expert + 
                    tendance_shoc_niv1:(abondance_log + popularite + detectabilite + pourcentage_stoc + 
                                          sexe) + (1 | email), 
                    data = dt1, link = "logit", Hess = TRUE)

m_n1_trait_participant_allint_16 <- clmm(avis_niv1 ~ tendance_shoc_niv1 + 
                    abondance_log + regime + popularite + detectabilite + migrateur + gregaire + pourcentage_stoc + 
                      sexe + anciennete + expert +
                    tendance_shoc_niv1:(abondance_log + popularite + detectabilite + pourcentage_stoc + 
                                          sexe + anciennete) + (1 | email), 
                    data = dt1, link = "logit", Hess = TRUE)

m_n1_trait_participant_allint_17 <- clmm(avis_niv1 ~ tendance_shoc_niv1 + 
                    abondance_log + regime + popularite + detectabilite + migrateur + gregaire + pourcentage_stoc + 
                      sexe +   
                    tendance_shoc_niv1:(abondance_log + popularite + detectabilite + pourcentage_stoc + 
                                          sexe) + (1 | email), 
                    data = dt1, link = "logit", Hess = TRUE)


# au propre 

m_n1_0 <- clmm(
  avis_niv1 ~ tendance_shoc_niv1 + abondance_log + regime + popularite + detectabilite + migrateur + gregaire + fauneFrance + pourcentage_stoc +
    sexe + anciennete + expert +
    (1 | email), data = dt1, link = "logit")

m_n1_abondance_log <- clmm(
  avis_niv1 ~ tendance_shoc_niv1 + abondance_log + regime + popularite + detectabilite + migrateur + gregaire + fauneFrance + pourcentage_stoc +
    sexe + anciennete + expert +
    tendance_shoc_niv1:(abondance_log) +
    (1 | email), data = dt1, link = "logit")

m_n1_popularite <- clmm(
  avis_niv1 ~ tendance_shoc_niv1 + abondance_log + regime + popularite + detectabilite + migrateur + gregaire + fauneFrance + pourcentage_stoc +
    sexe + anciennete + expert +
    tendance_shoc_niv1:(popularite) +
    (1 | email), data = dt1, link = "logit")

m_n1_detectabilite <- clmm(
  avis_niv1 ~ tendance_shoc_niv1 + abondance_log + regime + popularite + detectabilite + migrateur + gregaire + fauneFrance + pourcentage_stoc +
    sexe + anciennete + expert +
    tendance_shoc_niv1:(detectabilite) +
    (1 | email), data = dt1, link = "logit")

# m_n1_migrateur <- clmm(
#   avis_niv1 ~ tendance_shoc_niv1 + abondance_log + regime + popularite + detectabilite + migrateur + gregaire + fauneFrance + pourcentage_stoc +
#     sexe + anciennete + expert +
#     tendance_shoc_niv1:(migrateur) +
#     (1 | email), data = dt1, link = "logit")

m_n1_gregaire <- clmm(
  avis_niv1 ~ tendance_shoc_niv1 + abondance_log + regime +  popularite + detectabilite + migrateur + gregaire + fauneFrance + pourcentage_stoc +
    sexe + anciennete + expert +
    tendance_shoc_niv1:(gregaire) +
    (1 | email), data = dt1, link = "logit")

m_n1_fauneFrance <- clmm(
  avis_niv1 ~ tendance_shoc_niv1 + abondance_log + regime + popularite + detectabilite + migrateur + gregaire + fauneFrance + pourcentage_stoc +
    sexe + anciennete + expert +
    tendance_shoc_niv1:(fauneFrance) +
    (1 | email), data = dt1, link = "logit")

m_n1_pourcentage_stoc <- clmm(
  avis_niv1 ~ tendance_shoc_niv1 + abondance_log + regime + popularite + detectabilite + migrateur + gregaire + fauneFrance + pourcentage_stoc +
    sexe + anciennete + expert +
    tendance_shoc_niv1:(pourcentage_stoc) +
    (1 | email), data = dt1, link = "logit")

m_n1_sexe <- clmm(
  avis_niv1 ~ tendance_shoc_niv1 + abondance_log + regime + popularite + detectabilite + migrateur + gregaire + fauneFrance + pourcentage_stoc +
    sexe + anciennete + expert +
    tendance_shoc_niv1:(sexe) +
    (1 | email), data = dt1, link = "logit")

m_n1_anciennete <- clmm(
  avis_niv1 ~ tendance_shoc_niv1 + abondance_log + regime + popularite + detectabilite + migrateur + gregaire + fauneFrance + pourcentage_stoc +
    sexe + anciennete + expert +
    tendance_shoc_niv1:(anciennete) +
    (1 | email), data = dt1, link = "logit")

m_n1_expert <- clmm(
  avis_niv1 ~ tendance_shoc_niv1 + abondance_log + regime + popularite + detectabilite + migrateur + gregaire + fauneFrance + pourcentage_stoc +
    sexe + anciennete + expert +
    tendance_shoc_niv1:(expert) +
    (1 | email), data = dt1, link = "logit")





m_n1_gregaire_abondance_log <- clmm(
  avis_niv1 ~ tendance_shoc_niv1 + abondance_log + regime +  popularite + detectabilite + migrateur + gregaire + fauneFrance + pourcentage_stoc +
    sexe + anciennete + expert +
    tendance_shoc_niv1:(gregaire + abondance_log) +
    (1 | email), data = dt1, link = "logit")

m_n1_gregaire_popularite <- clmm(
  avis_niv1 ~ tendance_shoc_niv1 + abondance_log + regime +  popularite + detectabilite + migrateur + gregaire + fauneFrance + pourcentage_stoc +
    sexe + anciennete + expert +
    tendance_shoc_niv1:(gregaire + popularite) +
    (1 | email), data = dt1, link = "logit")

m_n1_gregaire_detectabilite <- clmm(
  avis_niv1 ~ tendance_shoc_niv1 + abondance_log + regime +  popularite + detectabilite + migrateur + gregaire + fauneFrance + pourcentage_stoc +
    sexe + anciennete + expert +
    tendance_shoc_niv1:(gregaire + detectabilite) +
    (1 | email), data = dt1, link = "logit")

# m_n1_gregaire_migrateur <- clmm(
#   avis_niv1 ~ tendance_shoc_niv1 + abondance_log + regime +  popularite + detectabilite + migrateur + gregaire + fauneFrance + pourcentage_stoc +
#     sexe + anciennete + expert +
#     tendance_shoc_niv1:(gregaire + migrateur) +
#     (1 | email), data = dt1, link = "logit")

m_n1_gregaire_fauneFrance <- clmm(
  avis_niv1 ~ tendance_shoc_niv1 + abondance_log + regime +  popularite + detectabilite + migrateur + gregaire + fauneFrance + pourcentage_stoc +
    sexe + anciennete + expert +
    tendance_shoc_niv1:(gregaire + fauneFrance) +
    (1 | email), data = dt1, link = "logit")

m_n1_gregaire_pourcentage_stoc <- clmm(
  avis_niv1 ~ tendance_shoc_niv1 + abondance_log + regime +  popularite + detectabilite + migrateur + gregaire + fauneFrance + pourcentage_stoc +
    sexe + anciennete + expert +
    tendance_shoc_niv1:(gregaire + pourcentage_stoc) +
    (1 | email), data = dt1, link = "logit")

m_n1_gregaire_sexe <- clmm(
  avis_niv1 ~ tendance_shoc_niv1 + abondance_log + regime +  popularite + detectabilite + migrateur + gregaire + fauneFrance + pourcentage_stoc +
    sexe + anciennete + expert +
    tendance_shoc_niv1:(gregaire + sexe) +
    (1 | email), data = dt1, link = "logit")

m_n1_gregaire_anciennete <- clmm(
  avis_niv1 ~ tendance_shoc_niv1 + abondance_log + regime +  popularite + detectabilite + migrateur + gregaire + fauneFrance + pourcentage_stoc +
    sexe + anciennete + expert +
    tendance_shoc_niv1:(gregaire + anciennete) +
    (1 | email), data = dt1, link = "logit")

m_n1_gregaire_expert <- clmm(
  avis_niv1 ~ tendance_shoc_niv1 + abondance_log + regime +  popularite + detectabilite + migrateur + gregaire + fauneFrance + pourcentage_stoc +
    sexe + anciennete + expert +
    tendance_shoc_niv1:(gregaire + expert) +
    (1 | email), data = dt1, link = "logit")

```

```{r}
#| echo: false
AIC_dt_all_n1 <- as.data.frame(AIC(m_n1_base,
                                   m_n1_trait_1, m_n1_trait_2, m_n1_trait_3, m_n1_trait_4, m_n1_trait_5, m_n1_trait_6,
                                   m_n1_trait_1int, m_n1_trait_2int, m_n1_trait_3int, m_n1_trait_4int, m_n1_trait_5int, m_n1_trait_6int,
                                   m_n1_trait_all, 
                                   m_n1_trait_allint, 
                                   m_n1_participant_1, m_n1_participant_2, m_n1_participant_3,
                                   m_n1_participant_1int, m_n1_participant_2int, m_n1_participant_3int,
                                   m_n1_participant_all, m_n1_participant_allint,
                                   m_n1_0,m_n1_abondance_log,m_n1_popularite,m_n1_detectabilite,
                                   # m_n1_migrateur,
                                   m_n1_gregaire,m_n1_fauneFrance,
                                   m_n1_pourcentage_stoc,m_n1_sexe,m_n1_anciennete,m_n1_expert))

AIC_dt_all_n1 <- AIC_dt_all_n1 %>% 
  arrange(AIC) ; AIC_dt_all_n1

summary(m_n1_trait_participant_allint_11)
```

```{r}
#| echo: false
AIC_dt_all_n1 <- as.data.frame(AIC(m_n1_base,
                                   m_n1_trait_1, m_n1_trait_2, m_n1_trait_3, m_n1_trait_4, m_n1_trait_5, m_n1_trait_6,
                                   m_n1_trait_1int, m_n1_trait_2int, m_n1_trait_3int, m_n1_trait_4int, m_n1_trait_5int, m_n1_trait_6int,
                                   m_n1_trait_all, m_n1_trait_allint, 
                                   m_n1_participant_1, m_n1_participant_2, m_n1_participant_3,
                                   m_n1_participant_1int, m_n1_participant_2int, m_n1_participant_3int,
                                   m_n1_participant_all, m_n1_participant_allint,
                                   m_n1_trait_participant_allint_5, m_n1_trait_participant_allint_6,
                                   m_n1_trait_participant_allint_7, m_n1_trait_participant_allint_8, m_n1_trait_participant_allint_9,
                                   m_n1_trait_participant_allint_10, m_n1_trait_participant_allint_11, m_n1_trait_participant_allint_12,
                                   m_n1_trait_participant_allint_13, m_n1_trait_participant_allint_14, m_n1_trait_participant_allint_15,
                                   m_n1_trait_participant_allint_16, m_n1_trait_participant_allint_17))

AIC_dt_all_n1 <- AIC_dt_all_n1 %>% 
  arrange(AIC) ; AIC_dt_all_n1

summary(m_n1_trait_participant_allint_11)
```

```{r}
#| fig-height: 7
#| fig-width: 10

# Récupération des coefficients, erreurs standards et p-values depuis le summary
coefs <- summary(m_n1_trait_participant_allint_3)$coefficients
coef_df <- data.frame(
  Term = rownames(coefs),
  Estimate = coefs[, "Estimate"],
  Std.Error = coefs[, "Std. Error"],
  p.value = coefs[, "Pr(>|z|)"]
)

# Filtrer les "Threshold coefficients" (lignes contenant "|")
coef_df <- coef_df %>%
  filter(!grepl("\\|", Term))

# Ajout d'une colonne pour indiquer si le coefficient est significatif
coef_df$significatif <- ifelse(coef_df$p.value < 0.05, "Oui", "Non")

# Ajout d'une colonne pour distinguer les variables, tendances, interactions et interactions de type Q
coef_df$Type <- case_when(
  grepl("^tendance_shoc_niv1\\.[LQ]$", coef_df$Term) ~ "Tendance SHOC",
  grepl("tendance_shoc_niv1\\.Q:", coef_df$Term) ~ "Interaction avec SHOC (quadratique)",
  grepl(":", coef_df$Term) ~ "Interaction avec SHOC (linéaire)",
  TRUE ~ "Variable"
)

# Nettoyage des noms de termes (optionnel)
coef_df$Term <- gsub("tendance_shoc_niv1\\.", "tendance_shoc_niv1_", coef_df$Term)
coef_df$Term <- gsub("\\:", "_", coef_df$Term)

# Définir l'ordre des facettes
coef_df$Type <- factor(coef_df$Type, levels = c("Tendance SHOC", "Variable", 
                                                "Interaction avec SHOC (linéaire)", "Interaction avec SHOC (quadratique)"))

coef_df$Term[coef_df$Term == "tendance_shoc_niv1_L"] <- "linéaire"
coef_df$Term[coef_df$Term == "tendance_shoc_niv1_Q"] <- "quadratique"
coef_df$Term[coef_df$Term == "abondance_log"] <- "Abondance"
coef_df$Term[coef_df$Term == "regimeInsectivore"] <- "Regime (insectivore)"
coef_df$Term[coef_df$Term == "regimeOmnivore"] <- "Regime (omnivore)"
coef_df$Term[coef_df$Term == "populariteOui"] <- "Popularite (oui)"
coef_df$Term[coef_df$Term == "populariteNon"] <- "Popularite (non)"
coef_df$Term[coef_df$Term == "detectabiliteForte"] <- "Detectabilite (forte)"
coef_df$Term[coef_df$Term == "migrateurOui"] <- "Migrateur (oui)"
coef_df$Term[coef_df$Term == "migrateurPartiel"] <- "Migrateur (partiel)"
coef_df$Term[coef_df$Term == "pourcentage_stoc"] <- " STOC"
coef_df$Term[coef_df$Term == "gregaireOui"] <- "Gregaire (oui)"
coef_df$Term[coef_df$Term == "fauneFrance"] <- "Faune-France"
coef_df$Term[coef_df$Term == "sexeH"] <- "Sexe (homme)"
coef_df$Term[coef_df$Term == "sexeF"] <- "Sexe (femme)"
coef_df$Term[coef_df$Term == "anciennete"] <- "Anciennete"
coef_df$Term[coef_df$Term == "expertOui"] <- "Expert (Oui)"
coef_df$Term[coef_df$Term == "tendance_shoc_niv1_L_abondance_log"] <- ": Abondance"
coef_df$Term[coef_df$Term == "tendance_shoc_niv1_Q_abondance_log"] <- ": Abondance"
coef_df$Term[coef_df$Term == "tendance_shoc_niv1_L_populariteOui"] <- ": Popularité (oui)"
coef_df$Term[coef_df$Term == "tendance_shoc_niv1_Q_populariteOui"] <- ": Popularité (oui)"
coef_df$Term[coef_df$Term == "tendance_shoc_niv1_L_detectabiliteForte"] <- ": Détectabilité (forte)"
coef_df$Term[coef_df$Term == "tendance_shoc_niv1_Q_detectabiliteForte"] <- ": Détectabilité (forte)"
coef_df$Term[coef_df$Term == "tendance_shoc_niv1_L_regimeInsectivore"] <- ": Régime (insectivore)"
coef_df$Term[coef_df$Term == "tendance_shoc_niv1_L_regimeOmnivore"] <- ": Régime (omnivore)"
coef_df$Term[coef_df$Term == "tendance_shoc_niv1_L_migrateurPartiel"] <- ": Migrateur (partiel)"
coef_df$Term[coef_df$Term == "tendance_shoc_niv1_L_sexeH"] <- ": Sexe (homme)"
coef_df$Term[coef_df$Term == "tendance_shoc_niv1_Q_sexeH"] <- ": Sexe (homme)"
coef_df$Term[coef_df$Term == "tendance_shoc_niv1_L_anciennete"] <- ": Ancienneté"
coef_df$Term[coef_df$Term == "tendance_shoc_niv1_Q_anciennete"] <- ": Ancienneté"
coef_df$Term[coef_df$Term == "tendance_shoc_niv1_Q_sexeH"] <- ": Ancienneté"

# Trier les termes par ordre alphabétique dans chaque facette
coef_df <- coef_df %>%
  group_by(Type) %>%
  mutate(Term = factor(Term, levels = sort(unique(Term)))) %>%
  ungroup()

# coef_df <- coef_df %>%
#   group_by(Type) %>%
#   arrange(Term) %>%
#   ungroup()
# 
# coef_df <- coef_df %>%
#   group_by(Type) %>%
#   arrange(Estimate)

# coef_df$Term = with(coef_df, reorder(Term, Estimate))
coef_df %>% 
  group_by(Type) %>% 
  mutate(Term = fct_reorder(Term, Estimate, .fun='median')) %>% 
  ggplot(aes(x = Estimate, y = reorder(Term, Estimate))) +
  geom_errorbarh(
    aes(xmin = Estimate - 1.96 * Std.Error,
        xmax = Estimate + 1.96 * Std.Error),
    height = 0,
    color = "black"
  ) +
  geom_point(
    aes(shape = significatif, fill = significatif),
    size = 3,
    color = "black"
  ) +
  scale_shape_manual(
    values = c("Oui" = 21, "Non" = 21)
  ) +
  scale_fill_manual(
    values = c("Oui" = "black", "Non" = "white")
  ) +
  geom_vline(xintercept = 0, linetype = "dotted", color = "grey", size = 1) +
  scale_x_continuous(breaks = seq(-100, 100, by = 5)) + 
  facet_wrap(~ Type, scales = "free", ncol = 2) +
  labs(
    x = "Valeur du coefficient",
    y = "Variable",
    title = "Coefficients du modèle et intervalles de confiance à 95%",
    shape = "Significatif",
    fill = "Significatif"
  ) +
  theme_minimal() +
  theme(
    axis.text.y = element_text(size = 8),
    legend.position = "bottom"
  )



```



**Interprétation** 

1️⃣ Ce que modélise exactement ce CLMM

Variable réponse : avis_niv1
→ variable ordinale à 3 niveaux (Déclin < Stable < Augmentation).

Modèle : Cumulative Link Mixed Model
→ on modélise la probabilité cumulée d’être dans une catégorie plus élevée.

Effet aléatoire : (1 | email)
→ chaque répondant a une propension personnelle à répondre plus pessimiste/optimiste
→ variance = 0.45, non négligeable → bon choix de modèle mixte.

2️⃣ Comment lire un coefficient dans ce type de modèle

👉 Signe du coefficient

positif → augmente la probabilité d’un avis plus favorable (vers Augmentation)

négatif → pousse vers un avis plus défavorable (Déclin)

👉 Attention

Les coefficients sont sur l’échelle du log-odds cumulatif

Leur valeur absolue n’est pas directement intuitive

Les interactions sont centrales ici → les effets simples ne s’interprètent jamais seuls

3️⃣ Effet clé : tendance_shoc_niv1

Tu as codé cette variable comme ordinale polynomiale :

.L = tendance linéaire

.Q = tendance quadratique

Effets principaux
tendance_shoc_niv1.L  = -32.6 ***
tendance_shoc_niv1.Q  = +8.2  ***


👉 Interprétation

Plus la tendance SHOC est perçue comme négative, plus l’avis est très fortement tiré vers le déclin

L’effet n’est pas linéaire : il y a une courbure importante (Q significatif)

⚠️ MAIS : ces effets sont massivement modulés par les interactions → ils ne valent que pour la modalité de référence de toutes les autres variables.

4️⃣ Effets principaux des espèces (hors interactions)

À lire comme des biais systématiques indépendants de SHOC :

Effets allant vers Augmentation

regimeInsectivore +++

populariteOui +++

detectabiliteForte +++

migrateurOui / Partiel +++

pourcentage_stoc +

sexeH +

👉 Ces espèces (ou répondants) sont structurellement jugés plus positivement

Effets allant vers Déclin

abondance_log ---

gregaireOui ---

fauneFrance ---

👉 Plus une espèce est abondante, grégaire ou bien connue, plus l’avis est sévère
→ biais classique de baseline shifting / exigence accrue

Effets non significatifs

anciennete

expert

👉 Pas de différence nette d’avis entre experts et non-experts, ni selon l’ancienneté en moyenne

5️⃣ Le cœur du modèle : les interactions avec tendance_shoc_niv1

C’est là que ton modèle devient intéressant scientifiquement.

Exemple clé : abondance
tendance.L : abondance_log   +++
tendance.Q : abondance_log   ---


👉 Lecture

Quand la tendance SHOC devient négative :

les espèces abondantes sont encore plus pénalisées

effet non linéaire
→ les répondants semblent dire :

“Si même une espèce abondante décline, alors c’est très grave.”

Popularité
tendance.L : populariteOui   ---
tendance.Q : populariteOui   +++


👉 Les espèces populaires :

bénéficient d’un effet de seuil

mais subissent une chute brutale quand SHOC est négatif

Régime alimentaire
tendance.L : Insectivore  ---
tendance.L : Omnivore     ---


👉 Les insectivores (et omnivores) :

sont beaucoup plus sensibles à une tendance SHOC négative

signal perçu comme écologiquement alarmant

Migration
tendance.L : migrateurPartiel  ---


👉 Les migrateurs partiels :

subissent une surpénalisation dès que SHOC se dégrade

Sexe et ancienneté
tendance.L : sexeH        +
tendance.L : anciennete  +


👉 Les hommes et les répondants expérimentés :

réagissent plus fortement à la dégradation SHOC

mais pas de différence moyenne, seulement dans la réaction au signal

6️⃣ Seuils (thresholds)
Déclin | Stable        = -14.1
Stable | Augmentation  = -10.8


👉 Ces valeurs indiquent que :

il faut une très forte combinaison d’effets positifs pour atteindre Augmentation

le modèle est asymétrique, avec un biais structurel vers Déclin

👉 Cohérent avec :

une variable réponse déséquilibrée

ou une perception globalement pessimiste

7️⃣ Message scientifique synthétique (si tu dois l’écrire)

Les avis ne dépendent pas seulement de la tendance observée (SHOC), mais de la cohérence perçue entre cette tendance et les caractéristiques écologiques de l’espèce.
Une dégradation est jugée d’autant plus sévèrement qu’elle concerne une espèce abondante, populaire, insectivore ou migratrice, suggérant un raisonnement fondé sur la plausibilité écologique et la gravité implicite du signal.

### simplifié comme il faut

```{r}
library(ordinal)

run_clmm_moderators <- function(
  data,
  response,
  focal,
  moderators,
  random_effect,
  link = "logit"
) {

  models <- list()

  for (mod in moderators) {
    
    print(mod)
    df <- data

    # Centrage automatique si variable numérique
    if (is.numeric(df[[mod]])) {
      mod_c <- paste0(mod, "_c")
      df[[mod_c]] <- scale(df[[mod]], scale = FALSE)
      mod_term <- mod_c
    } else {
      mod_term <- mod
    }

    # Formule : 1 modérateur à la fois
    form <- as.formula(
      paste0(
        response, " ~ ",
        focal, " * ", mod_term,
        " + (1 | ", random_effect, ")"
      )
    )

    # Ajustement du modèle
    models[[mod]] <- clmm(
      formula = form,
      data = df,
      link = link,
      Hess = TRUE
    )
  }

  return(models)
}

moderateurs <- c(
  "abondance_log",
  "popularite",
  "detectabilite",
  "regime",
  # "migrateur",
  "migrateur_simplifie",
  "gregaire",
  "fauneFrance",
  "pourcentage_stoc",
  "sexe",
  "anciennete",
  "expert",
  # "fluctuante"
)

models_mod <- run_clmm_moderators(
  data = dt1,
  response = "avis_niv1",
  focal = "tendance_shoc_niv1",
  moderators = moderateurs,
  random_effect = "email"
)

AICs <- sapply(models_mod, AIC)
sort(AICs)

library(MuMIn)
AICcs <- sapply(models_mod, AICc)
sort(AICcs)

m0 <- clmm(
  avis_niv1 ~ tendance_shoc_niv1 + (1 | email),
  data = dt1,
  link = "logit",
  Hess = TRUE
)

AICc(c(m0, models_mod))

```


## niv 2

### données

```{r}
#| include: false

dt2 <- dataset %>% 
  dplyr::select("email","espece","avis_niv2","migrateur","regime",
                "detectabilite","gregaire","popularite",
                "abondance_log","departement","sexe",
                "anciennete","region","bioregion","expert",
                "tendances_stoc", "pourcentage_stoc", "fauneFrance",
                "tendance_shoc_niv2") %>% 
  filter(avis_niv2 != "Fluctuante",
         avis_niv2 != "Incertain") %>% 
  filter(tendance_shoc_niv2 != "Fluctuante",
         tendance_shoc_niv2 != "Incertain") %>%
  na.omit()

unique(dt2$avis_niv2)

dt2 <- dt2 %>%
  mutate(
    avis_niv2 = factor(
      avis_niv2,
      levels = c("Déclin fort", "Déclin modéré à fort", "Déclin modéré", 
                 "Stable", 
                 "Augmentation modéré", "Augmentation modéré à fort", "Augmentation fort"),
      ordered = TRUE
    ),
    tendance_shoc_niv2 = factor(
      tendance_shoc_niv2,
      levels = c("Déclin fort", "Déclin modéré à fort", "Déclin modéré", 
                 "Stable", 
                 "Augmentation modéré", "Augmentation modéré à fort", "Augmentation fort"),
      ordered = TRUE
    )
  ) %>% 
  na.omit()

dt2 <- dt2 %>%
  mutate(
    # popularite    = factor(popularite),
    # detectabilite = factor(detectabilite),
    sexe = factor(sexe),
    expert = factor(expert)
  )
```

### aléatoire

```{r}
#| include: false

m_n2.1 <- clmm(avis_niv2 ~ 1 + (1 | email), data = dt2, link = "logit", Hess = TRUE, na.action = na.omit)
m_n2.2 <- clmm(avis_niv2 ~ 1 + (1 | region), data = dt2, link = "logit", Hess = TRUE, na.action = na.omit)
m_n2.3 <- clmm(avis_niv2 ~ 1 + (1 | bioregion), data = dt2, link = "logit", Hess = TRUE, na.action = na.omit)
m_n2.4 <- clmm(avis_niv2 ~ 1 + (1 | departement), data = dt2, link = "logit", Hess = TRUE, na.action = na.omit)
m_n2.5 <- clmm(avis_niv2 ~ 1 + (1 | email) + (1 | region), data = dt2, link = "logit", Hess = TRUE, na.action = na.omit)
m_n2.6 <- clmm(avis_niv2 ~ 1 + (1 | email) + (1 | bioregion), data = dt2, link = "logit", Hess = TRUE, na.action = na.omit)
m_n2.7 <- clmm(avis_niv2 ~ 1 + (1 | email) + (1 | departement), data = dt2, link = "logit", Hess = TRUE, na.action = na.omit)
```

```{r}
#| echo: false

AIC_dt_n2_aleatoire <- as.data.frame(AIC(m_n2.1, m_n2.2, m_n2.3, m_n2.4, m_n2.5, m_n2.6, m_n2.7))

AIC_dt_n2_aleatoire <- AIC_dt_n2_aleatoire %>% 
  arrange(AIC) ; AIC_dt_n2_aleatoire

summary(m_n2.1)
```

### base

```{r}
#| include: false
m_n2_base <- clmm(avis_niv2 ~ tendance_shoc_niv2 + (1 | email) + (1 | departement), data = dt2, link = "logit", Hess = TRUE)
```

```{r}
#| eval: false
#| include: false
summary(m_n2_base)
```

### espece

```{r}
#| eval: false
#| include: false

m_n2_esp <- clmm(avis_niv2 ~ tendance_shoc_niv2*espece + (1 | email) + (1 | departement), data = dt2, link = "logit", Hess = TRUE)
```

```{r}
#| echo: false
summary(m_n2_esp)
```

### trait

```{r}
#| eval: false
#| include: false

# abondance ***
m_n2_trait_2 <- clmm(avis_niv2 ~ tendance_shoc_niv2 + abondance_log + (1 | email) + (1 | departement), 
                     data = dt2, link = "logit", Hess = TRUE)
anova(m_n2_trait_2, m_n2_base)
# m_n2_trait_2int <- clmm(avis_niv2 ~ tendance_shoc_niv2*abondance_log + (1 | email) + (1 | departement), 
# data = dt2, link = "logit", Hess = TRUE)
# anova(m_n2_trait_2, m_n2_trait_2int)

# popularite *** int ***
m_n2_trait_3 <- clmm(avis_niv2 ~ tendance_shoc_niv2 + popularite + (1 | email) + (1 | departement), 
                     data = dt2, link = "logit", Hess = TRUE)
anova(m_n2_trait_3, m_n2_base)
m_n2_trait_3int <- clmm(avis_niv2 ~ tendance_shoc_niv2*popularite + (1 | email) + (1 | departement), 
                        data = dt2, link = "logit", Hess = TRUE)
anova(m_n2_trait_3, m_n2_trait_3int) 

# detectabilite *** int ***
m_n2_trait_4 <- clmm(avis_niv2 ~ tendance_shoc_niv2 + detectabilite + (1 | email) + (1 | departement), 
                     data = dt2, link = "logit", Hess = TRUE)
anova(m_n2_trait_4, m_n2_base)
m_n2_trait_4int <- clmm(avis_niv2 ~ tendance_shoc_niv2*detectabilite + (1 | email) + (1 | departement), 
                        data = dt2, link = "logit", Hess = TRUE)
anova(m_n2_trait_4, m_n2_trait_4int) 

# regime ***
m_n2_trait_5 <- clmm(avis_niv2 ~ tendance_shoc_niv2 + regime + (1 | email) + (1 | departement), 
                     data = dt2, link = "logit", Hess = TRUE)
anova(m_n2_trait_5, m_n2_base)
m_n2_trait_5int <- clmm(avis_niv2 ~ tendance_shoc_niv2*regime + (1 | email) + (1 | departement), 
                        data = dt2, link = "logit", Hess = TRUE)
anova(m_n2_trait_5, m_n2_trait_5int)

# migrateur *** int ***
m_n2_trait_6 <- clmm(avis_niv2 ~ tendance_shoc_niv2 + migrateur + (1 | email) + (1 | departement), data = dt2, link = "logit", Hess = TRUE)
anova(m_n2_trait_6, m_n2_base)
m_n2_trait_6int <- clmm(avis_niv2 ~ tendance_shoc_niv2*migrateur + (1 | email) + (1 | departement), data = dt2, link = "logit", Hess = TRUE)
anova(m_n2_trait_6, m_n2_trait_6int) 

# gregaire *** int ***
m_n2_trait_7 <- clmm(avis_niv2 ~ tendance_shoc_niv2 + gregaire + (1 | email) + (1 | departement), data = dt2, link = "logit", Hess = TRUE)
anova(m_n2_trait_7, m_n2_base)
m_n2_trait_7int <- clmm(avis_niv2 ~ tendance_shoc_niv2*gregaire + (1 | email) + (1 | departement), data = dt2, link = "logit", Hess = TRUE)
anova(m_n2_trait_7, m_n2_trait_7int) 

# fauneFrance *** int ***
m_n2_trait_8 <- clmm(avis_niv2 ~ tendance_shoc_niv2 + fauneFrance + (1 | email), data = dt2, link = "logit", Hess = TRUE)
anova(m_n2_trait_8, m_n2_base)
m_n2_trait_8int <- clmm(avis_niv2 ~ tendance_shoc_niv2*fauneFrance + (1 | email), data = dt2, link = "logit", Hess = TRUE)
anova(m_n2_trait_8, m_n2_trait_8int)

# pourcentage_stoc *** int ***
m_n2_trait_9 <- clmm(avis_niv2 ~ tendance_shoc_niv2 + pourcentage_stoc + (1 | email), data = dt2, link = "logit", Hess = TRUE)
anova(m_n2_trait_9, m_n2_base)
m_n2_trait_9int <- clmm(avis_niv2 ~ tendance_shoc_niv2*pourcentage_stoc + (1 | email), data = dt2, link = "logit", Hess = TRUE)
anova(m_n2_trait_9, m_n2_trait_9int)

# all
m_n2_trait_all <- clmm(avis_niv2 ~ tendance_shoc_niv2 + 
                    abondance_log + popularite + detectabilite + regime + migrateur + gregaire + fauneFrance + pourcentage_stoc + 
                    (1 | email) + (1 | departement), data = dt2, link = "logit", Hess = TRUE)
# m_n2_trait_allint <- clmm(avis_niv2 ~ tendance_shoc_niv2 + 
#                     abondance_log + regime + 
#                       popularite + detectabilite + migrateur + gregaire + fauneFrance + pourcentage_stoc + 
#                     tendance_shoc_niv2:(popularite + detectabilite + fauneFrance + pourcentage_stoc) + 
#                     (1 | email) + (1 | departement), data = dt2, link = "logit", Hess = TRUE)
m_n2_trait_allint_2 <- clmm(avis_niv2 ~ tendance_shoc_niv2 + 
                    abondance_log + regime + 
                      popularite + detectabilite + migrateur + gregaire + 
                    tendance_shoc_niv2:(popularite + migrateur) + 
                    (1 | email) + (1 | departement), data = dt2, link = "logit", Hess = TRUE)
m_n2_trait_allint_3 <- clmm(avis_niv2 ~ tendance_shoc_niv2 + 
                    abondance_log + regime + 
                      popularite + detectabilite + migrateur + gregaire + 
                    tendance_shoc_niv2:(popularite + gregaire) + 
                    (1 | email) + (1 | departement), data = dt2, link = "logit", Hess = TRUE)
# m_n2_trait_allint_4 <- clmm(avis_niv2 ~ tendance_shoc_niv2 + 
#                     abondance_log + regime + 
#                       popularite + detectabilite + migrateur + gregaire + 
#                     tendance_shoc_niv2:(detectabilite + migrateur) + 
#                     (1 | email) + (1 | departement), data = dt2, link = "logit", Hess = TRUE)
# m_n2_trait_allint_5 <- clmm(avis_niv2 ~ tendance_shoc_niv2 + 
#                     abondance_log + regime + 
#                       popularite + detectabilite + migrateur + gregaire + 
#                     tendance_shoc_niv2:(detectabilite + gregaire) + 
#                     (1 | email) + (1 | departement), data = dt2, link = "logit", Hess = TRUE)
# m_n2_trait_allint_6 <- clmm(avis_niv2 ~ tendance_shoc_niv2 + 
#                     abondance_log + regime + 
#                       popularite + detectabilite + migrateur + gregaire + 
#                     tendance_shoc_niv2:(migrateur + gregaire) + 
#                     (1 | email) + (1 | departement), data = dt2, link = "logit", Hess = TRUE)
m_n2_trait_allint_7 <- clmm(avis_niv2 ~ tendance_shoc_niv2 +
                    abondance_log + regime +
                      popularite + detectabilite + migrateur + gregaire + fauneFrance + 
                    tendance_shoc_niv2:(popularite + fauneFrance) +
                    (1 | email) + (1 | departement), data = dt2, link = "logit", Hess = TRUE)
# m_n2_trait_allint_8 <- clmm(avis_niv2 ~ tendance_shoc_niv2 +
#                     abondance_log + regime +
#                       popularite + detectabilite + migrateur + gregaire + pourcentage_stoc + 
#                     tendance_shoc_niv2:(popularite + pourcentage_stoc) + (1 | email) + (1 | departement), data = dt2, link = "logit", Hess = TRUE)
# m_n2_trait_allint_9 <- clmm(avis_niv2 ~ tendance_shoc_niv2 +
#                     abondance_log + regime +
#                       popularite + detectabilite + migrateur + gregaire + fauneFrance + 
#                     tendance_shoc_niv2:(gregaire + fauneFrance) +
#                     (1 | email) + (1 | departement), data = dt2, link = "logit", Hess = TRUE)
# m_n2_trait_allint_10 <- clmm(avis_niv2 ~ tendance_shoc_niv2 +
#                     abondance_log + regime +
#                       popularite + detectabilite + migrateur + gregaire + pourcentage_stoc + 
#                     tendance_shoc_niv2:(gregaire + pourcentage_stoc) +
#                     (1 | email) + (1 | departement), data = dt2, link = "logit", Hess = TRUE)
```

```{r}
#| echo: false

AIC_dt_trait_niv_2 <- as.data.frame(AIC(m_n2_trait_2, m_n2_trait_3, m_n2_trait_4, m_n2_trait_5, m_n2_trait_6,
    m_n2_trait_3int, m_n2_trait_4int, m_n2_trait_5int, m_n2_trait_6int, m_n2_trait_7int, m_n2_trait_8int, m_n2_trait_9int,
    m_n2_trait_all, 
    # m_n2_trait_allint, 
    m_n2_trait_allint_2, m_n2_trait_allint_3,
    # m_n2_trait_allint_4, m_n2_trait_allint_5, m_n2_trait_allint_6,
    m_n2_trait_allint_7 
    # m_n2_trait_allint_8, m_n2_trait_allint_9, m_n2_trait_allint_10
    ))

AIC_dt_trait_niv_2 <- AIC_dt_trait_niv_2 %>% 
  arrange(AIC) ; AIC_dt_trait_niv_2

summary(m_n2_trait_allint_7)
```

### participant

```{r}
#| eval: false
#| include: false

# sexe *** int ***
m_n2_participant_1 <- clmm(avis_niv2 ~ tendance_shoc_niv2 + sexe + 
                                (1 | email) + (1 | departement), data = dt2, link = "logit", Hess = TRUE)
anova(m_n2_participant_1, m_n2_base)
m_n2_participant_1int <- clmm(avis_niv2 ~ tendance_shoc_niv2*sexe + 
                                   (1 | email) + (1 | departement), data = dt2, link = "logit", Hess = TRUE)
anova(m_n2_participant_1, m_n2_participant_1int) 

# anciennete int ***
m_n2_participant_2 <- clmm(avis_niv2 ~ tendance_shoc_niv2 + anciennete + 
                                (1 | email) + (1 | departement), data = dt2, link = "logit", Hess = TRUE)
anova(m_n2_participant_2, m_n2_base)
m_n2_participant_2int <- clmm(avis_niv2 ~ tendance_shoc_niv2*anciennete + 
                                   (1 | email) + (1 | departement), data = dt2, link = "logit", Hess = TRUE)
anova(m_n2_participant_2, m_n2_participant_2int) 

# expert int ***
m_n2_participant_3 <- clmm(avis_niv2 ~ tendance_shoc_niv2 + expert + 
                                (1 | email) + (1 | departement), data = dt2, link = "logit", Hess = TRUE)
anova(m_n2_participant_3, m_n2_base)
m_n2_participant_3int <- clmm(avis_niv2 ~ tendance_shoc_niv2*expert + 
                                   (1 | email) + (1 | departement), data = dt2, link = "logit", Hess = TRUE)
anova(m_n2_participant_3, m_n2_participant_3int) 

# all 
m_n2_participant_all <- clmm(avis_niv2 ~ tendance_shoc_niv2 +
                    sexe + anciennete + expert +
                    (1 | email) + (1 | departement), data = dt2, link = "logit", Hess = TRUE)
m_n2_participant_allint <- clmm(avis_niv2 ~ tendance_shoc_niv2 +
                    sexe + anciennete + expert + 
                    tendance_shoc_niv2:(sexe + anciennete + expert) +
                    (1 | email) + (1 | departement), data = dt2, link = "logit", Hess = TRUE)
```

```{r}
#| echo: false 
AIC_dt_niv_2_participant <- as.data.frame(AIC(
  m_n2_base,
                                m_n2_participant_1, m_n2_participant_2, m_n2_participant_3,
                                m_n2_participant_1int, m_n2_participant_2int, m_n2_participant_3int,
                                m_n2_participant_all, m_n2_participant_allint))

AIC_dt_niv_2_participant <- AIC_dt_niv_2_participant %>% 
  arrange(AIC) ; AIC_dt_niv_2_participant

summary(m_n2_participant_allint)
```

### plot

```{r}
#| echo: false
#| fig-height: 15
#| fig-width: 10

# dt2 <- dt2 %>%
#   mutate(
#     # popularite    = factor(popularite),
#     # detectabilite = factor(detectabilite),
#     sexe = factor(sexe),
#     expert = factor(expert)
#   )

# fonction ---------------------------------------------------------------------

# p-value 

plot_clmm_predictions_multi_x <- function(
  models,
  x_values,
  subtitle = NULL
) {
  emm_all <- purrr::imap_dfr(
    models,
    function(model, x_var) {
      mf <- model.frame(model)
      if (!x_var %in% names(mf)) {
        stop(sprintf("La variable '%s' n'est pas dans le modèle.", x_var))
      }
      x_is_factor <- is.factor(mf[[x_var]])
      x_vals <- x_values[[x_var]]
      emm <- if (x_is_factor) {
        emmeans(
          model,
          as.formula(paste("~ tendance_shoc_niv2 |", x_var)),
          mode = "latent"
        )
      } else {
        emmeans(
          model,
          as.formula(paste("~ tendance_shoc_niv2 |", x_var)),
          at = setNames(list(x_vals), x_var),
          mode = "latent"
        )
      }
      emm_summary <- summary(emm, type = "response")
      emm_summary %>%
        mutate(
          probabilite = plogis(emmean),
          tendance = tendance_shoc_niv2,
          x_level = factor(.data[[x_var]]),
          variable = x_var,
          lower = plogis(asymp.LCL),
          upper = plogis(asymp.UCL),
          # Logique pour la significativité (exemple : si l'intervalle de confiance contient 0)
          significatif = !(asymp.LCL < 0 & asymp.UCL > 0)
        )
    }
  )

  # Créer un graphique par variable
  plots <- split(emm_all, emm_all$variable) %>%
    imap(~ {
      # Déterminer si toutes les interactions pour ce niveau sont non significatives
      all_non_significatif <- all(!.x$significatif)

      p <- ggplot(.x, aes(
        x = tendance,
        y = probabilite,
        color = x_level,
        group = x_level
      )) +
        # Ruban d'erreur
        geom_ribbon(
          aes(ymin = lower, ymax = upper, fill = x_level),
          alpha = 0.2,
          color = NA
        ) +
        # Lignes continues ou pointillées (selon la significativité globale)
        geom_line(
          aes(linetype = ifelse(all_non_significatif, "dashed", "solid")),
          linewidth = 1.2
        ) +
        scale_linetype_manual(values = c("solid" = "solid", "dashed" = "dashed")) +
        scale_y_continuous(labels = scales::percent, limits = c(0, 1)) +
        scale_fill_manual(values = scales::hue_pal()(length(unique(.x$x_level))), aesthetics = "fill") +
        scale_color_manual(values = scales::hue_pal()(length(unique(.x$x_level))), aesthetics = "color") +
        theme_bw() +
        theme(
          axis.text.x = element_text(angle = 90, vjust = 0.5, hjust = 1),
          legend.position = "bottom"
        ) +
        labs(
          x = "Tendance SHOC",
          y = "Probabilité prédite",
          color = "",
          fill = "",
          linetype = ifelse(all_non_significatif, "Non significatif", "Significatif"),
          title = .y
        )
      p
    })

  # Combiner les graphiques avec patchwork
  wrap_plots(plots, ncol = 3, nrow = 4) +
    plot_annotation(subtitle = subtitle) &
    theme(legend.position = "top")
}

# plot -------------------------------------------------------------------------

models <- list(
  # popularite              = m_n2_3int,
  # detectabilite           = m_n2_4int,
  # regime                  = m_n2_5int,
  # migrateur               = m_n2_6int,
  # gregaire                = m_n2_7int,
  # fauneFrance             = m_n2_trait_7int,
  # pourcentage_stoc        = m_n2_trait_8int
  sexe = m_n2_participant_1int,
  anciennete = m_n2_participant_2int,
  expert = m_n2_participant_3int
)

x_values <- list(
  # popularite              = NULL,
  # detectabilite           = NULL,
  # regime                  = NULL,
  # migrateur               = NULL,
  # gregaire                = NULL,
  # fauneFrance             = c(-1, 0, 2.5),
  # pourcentage_stoc        = c(-1, 0, 1.5)
  sexe = NULL,
  anciennete = c(0, 5, 40),
  expert = NULL
)

plot_clmm_predictions_multi_x(
  models = models,
  x_values = x_values,
  subtitle = "Effet de la tendance SHOC selon différentes variables (niveau 2)"
)

```

### espece + participant

```{r}
#| eval: false
#| include: false

m_n2_trait_participant_all <- clmm(avis_niv2 ~ tendance_shoc_niv2 + 
                    abondance_log + popularite + detectabilite + migrateur + gregaire + regime +  sexe + anciennete + expert + fauneFrance + (1 | email) + (1 | departement), data = dt2, link = "logit", Hess = TRUE)

# m_n2_trait_participant_allint <- clmm(avis_niv2 ~ tendance_shoc_niv2 + 
#                     abondance_log + popularite + detectabilite + migrateur + gregaire + regime +  sexe + anciennete + expert + fauneFrance + pourcentage_stoc + 
#                     tendance_shoc_niv2:(popularite + detectabilite + sexe + anciennete + expert + fauneFrance + pourcentage_stoc) + (1 | email) + (1 | departement), data = dt2, link = "logit", Hess = TRUE)

# m_n2_trait_participant_allint_1 <- clmm(avis_niv2 ~ tendance_shoc_niv2 + 
#                     abondance_log + popularite + detectabilite + migrateur + gregaire + regime +  sexe + anciennete + expert + fauneFrance + pourcentage_stoc + 
#                     tendance_shoc_niv2:(popularite + detectabilite + sexe + anciennete + expert + fauneFrance) + (1 | email) + (1 | departement), data = dt2, link = "logit", Hess = TRUE)

# m_n2_trait_participant_allint_2 <- clmm(avis_niv2 ~ tendance_shoc_niv2 + 
#                     abondance_log + popularite + detectabilite + migrateur + gregaire + regime +  sexe + anciennete + expert + fauneFrance + pourcentage_stoc + 
#                     tendance_shoc_niv2:(popularite + detectabilite + sexe + anciennete + expert + pourcentage_stoc) + (1 | email) + (1 | departement), data = dt2, link = "logit", Hess = TRUE)

# m_n2_trait_participant_allint_3 <- clmm(avis_niv2 ~ tendance_shoc_niv2 + 
#                     abondance_log + popularite + detectabilite + migrateur + gregaire + regime +  sexe + anciennete + expert + fauneFrance + 
#                     tendance_shoc_niv2:(popularite + detectabilite + sexe + anciennete + expert) + (1 | email) + (1 | departement), data = dt2, link = "logit", Hess = TRUE)

# m_n2_trait_participant_allint_4 <- clmm(avis_niv2 ~ tendance_shoc_niv2 + 
#                     abondance_log + popularite + detectabilite + migrateur + gregaire + regime +  sexe + anciennete + expert + pourcentage_stoc + 
#                     tendance_shoc_niv2:(popularite + detectabilite + sexe + anciennete + expert + pourcentage_stoc) + (1 | email) + (1 | departement), data = dt2, link = "logit", Hess = TRUE)

m_n2_trait_participant_allint_5 <- clmm(avis_niv2 ~ tendance_shoc_niv2 +
                    abondance_log + popularite + detectabilite + migrateur + gregaire + regime + sexe + anciennete + expert + pourcentage_stoc +
                    tendance_shoc_niv2:(popularite) + (1 | email) + (1 | departement), data = dt2, link = "logit", Hess = TRUE)

m_n2_trait_participant_allint_6 <- clmm(avis_niv2 ~ tendance_shoc_niv2 +
                    abondance_log + popularite + detectabilite + migrateur + gregaire + regime + sexe + anciennete + expert +
                    tendance_shoc_niv2:(popularite + detectabilite) + (1 | email) + (1 | departement), data = dt2, link = "logit", Hess = TRUE)

# m_n2_trait_participant_allint_7 <- clmm(avis_niv2 ~ tendance_shoc_niv2 +
#                     abondance_log + popularite + detectabilite + migrateur + gregaire + regime + sexe + anciennete +
#                     tendance_shoc_niv2:(popularite + detectabilite + migrateur) + (1 | email) + (1 | departement), data = dt2, link = "logit", Hess = TRUE)

# m_n2_trait_participant_allint_8 <- clmm(avis_niv2 ~ tendance_shoc_niv2 +
#                     abondance_log + popularite + detectabilite + migrateur + gregaire + regime + sexe +
#                     tendance_shoc_niv2:(popularite + detectabilite + migrateur + gregaire) + (1 | email) + (1 | departement), data = dt2, link = "logit", Hess = TRUE)


# m_n2_trait_participant_allint_8 <- clmm(avis_niv2 ~ tendance_shoc_niv2 + 
#                     abondance_log + popularite + detectabilite + migrateur + gregaire + regime +  sexe + anciennete + expert + fauneFrance + 
#                       tendance_shoc_niv2:(popularite + fauneFrance) + (1 | email) + (1 | departement), data = dt2, link = "logit", Hess = TRUE)

m_n2_trait_participant_allint_9 <- clmm(avis_niv2 ~ tendance_shoc_niv2 +
                    abondance_log + regime +
                      popularite + detectabilite + migrateur + gregaire + fauneFrance + sexe + anciennete + expert +
                    tendance_shoc_niv2:(sexe + anciennete + expert + popularite) +
                    (1 | email) + (1 | departement), data = dt2, link = "logit", Hess = TRUE)

m_n2_trait_participant_allint_10 <- clmm(avis_niv2 ~ tendance_shoc_niv2 +
                    abondance_log + regime +
                      popularite + detectabilite + migrateur + gregaire + fauneFrance + sexe + anciennete + expert +
                    tendance_shoc_niv2:(sexe + anciennete + expert + fauneFrance) +
                    (1 | email) + (1 | departement), data = dt2, link = "logit", Hess = TRUE)

m_n2_trait_participant_allint_11 <- clmm(avis_niv2 ~ tendance_shoc_niv2 +
                    abondance_log + regime +
                      popularite + detectabilite + migrateur + gregaire + fauneFrance + sexe + anciennete + expert +
                    tendance_shoc_niv2:(sexe + anciennete + fauneFrance) +
                    (1 | email) + (1 | departement), data = dt2, link = "logit", Hess = TRUE)

m_n2_trait_participant_allint_12 <- clmm(avis_niv2 ~ tendance_shoc_niv2 +
                    abondance_log + regime +
                      popularite + detectabilite + migrateur + gregaire + fauneFrance + sexe + anciennete + expert +
                    tendance_shoc_niv2:(sexe + fauneFrance) +
                    (1 | email) + (1 | departement), data = dt2, link = "logit", Hess = TRUE)
```

```{r}
#| echo: false
AIC_dt_trait_niv_2 <- as.data.frame(AIC(
  m_n2_base,
                                m_n2_participant_1, m_n2_participant_2, m_n2_participant_3,
                                m_n2_participant_1int, m_n2_participant_2int,
                                m_n2_participant_3int,
                                m_n2_participant_all, 
                                # m_n2_participant_allint,
                                m_n2_trait_2, m_n2_trait_3, m_n2_trait_4, m_n2_trait_5, m_n2_trait_6,
                                m_n2_trait_3int, m_n2_trait_4int, m_n2_trait_5int, m_n2_trait_6int,
                                m_n2_trait_all, 
                                # m_n2_trait_allint, 
                                m_n2_trait_allint_2, m_n2_trait_allint_3,
                                # m_n2_trait_allint_4, m_n2_trait_allint_5, m_n2_trait_allint_6,
                                m_n2_trait_allint_7, 
                                m_n2_trait_participant_all,
                                # m_n2_trait_participant_allint,
                                m_n2_trait_participant_allint_5,
                                m_n2_trait_participant_allint_6,
                                # m_n2_trait_participant_allint_7,
                                # m_n2_trait_participant_allint_8, 
                                m_n2_trait_participant_allint_9, m_n2_trait_participant_allint_10, m_n2_trait_participant_allint_11,
                                m_n2_trait_participant_allint_12
                                ))

AIC_dt_trait_niv_2 <- AIC_dt_trait_niv_2 %>% 
  arrange(AIC) ; AIC_dt_trait_niv_2

summary(m_n2_trait_participant_allint_11)
```

# ACP

## niv 1

```{r}
set.seed(42)
# n <- 100  # Nombre d'observations

ACP_dt1 <- dataset %>% 
  filter(avis_niv1 %in% c("Déclin", "Stable", "Augmentation")) %>% 
  dplyr::select(avis_niv1,abondance_log,fauneFrance,anciennete,pourcentage_stoc,popularite,detectabilite,
                regime,migrateur,gregaire,sexe,expert,bioregion) %>% 
  na.omit()

# 1. Préparation des données : encodage des variables catégorielles
# On utilise dummy coding pour les variables catégorielles (sauf "avis_niv1")
ACP_dt_dummy <- ACP_dt1 %>%
  mutate(across(c(popularite, detectabilite, regime, migrateur, gregaire, sexe, expert, bioregion), as.factor)) %>%
  fastDummies::dummy_cols(select_columns = c("popularite", "detectabilite", "regime", "migrateur", "gregaire", "sexe",
                                             "expert", "bioregion")) %>%
  dplyr::select(-"abondance_log",-"fauneFrance",-"anciennete",-"pourcentage_stoc",-"popularite",-"detectabilite",-"regime",
                -"migrateur",-"gregaire",-"sexe",-"expert",-"bioregion")

# On sépare les variables continues et les variables catégorielles encodées
X <- ACP_dt_dummy %>%
  dplyr::select(-avis_niv1)  # On exclut "avis_niv1" pour l'ACP

# 2. ACP avec FactoMineR
# On utilise "avis_niv1" comme variable illustrative
res.pca <- FactoMineR::PCA(X, scale.unit = TRUE, ncp = 5, graph = FALSE)

# 3. Visualisation des résultats

# a) Projection des individus (colorés par "avis_niv1")
fviz_pca_ind(res.pca,
             col.ind = as.factor(ACP_dt1$avis_niv1),
             addEllipses = TRUE,
             title = "Projection des individus (ACP)")

fviz_pca_ind(res.pca, axes = c(1, 3), col.ind = as.factor(ACP_dt1$avis_niv1), addEllipses = TRUE)
fviz_pca_ind(res.pca, axes = c(2, 3), col.ind = as.factor(ACP_dt1$avis_niv1), addEllipses = TRUE)

# b) Cercle des corréla# b) Cercle des corréla# b) Cercle des corrélations (variables continues uniquement)
fviz_pca_var(res.pca,
             col.var = "black",
             title = "Cercle des corrélations (variables continues)")

# c) Variance expliquée
fviz_eig(res.pca,
         addlines = TRUE,
         ylim = c(0, 50),
         title = "Variance expliquée par les composantes principales")

# d) Contribution des variables catégorielles (si besoin)
# Pour voir la contribution des modalités des variables catégorielles, on peut utiliser :
fviz_contrib(res.pca, choice = "var", axes = 1)
fviz_contrib(res.pca, choice = "var", axes = 2)
```

**Conclusion**

Les participants n'associent pas une perception de tendances de populations en fonction des traits des espèces ni en fonction de leur caractéristiques personnelles.

La perceptions des participants est relativement indépendantes des variables testées.

Cela veut dire que les participants ne sont pas influencer pas le types 

## niv 2

```{r}
set.seed(42)
# n <- 100  # Nombre d'observations

ACP_dt1 <- dataset %>% 
  filter(avis_niv1 %in% c("Déclin", "Stable", "Augmentation")) %>% 
  dplyr::select(avis_niv2,abondance_log,fauneFrance,anciennete,pourcentage_stoc,popularite,detectabilite,
                regime,migrateur,gregaire,sexe,expert,bioregion) %>% 
  na.omit()

# 1. Préparation des données : encodage des variables catégorielles
# On utilise dummy coding pour les variables catégorielles (sauf "avis_niv2")
ACP_dt_dummy <- ACP_dt1 %>%
  mutate(across(c(popularite, detectabilite, regime, migrateur, gregaire, sexe, expert, bioregion), as.factor)) %>%
  fastDummies::dummy_cols(select_columns = c("popularite", "detectabilite", "regime", "migrateur", "gregaire", "sexe",
                                             "expert", "bioregion")) %>%
  dplyr::select(-"abondance_log",-"fauneFrance",-"anciennete",-"pourcentage_stoc",-"popularite",-"detectabilite",-"regime",
                -"migrateur",-"gregaire",-"sexe",-"expert",-"bioregion")

# On sépare les variables continues et les variables catégorielles encodées
X <- ACP_dt_dummy %>%
  dplyr::select(-avis_niv2)  # On exclut "avis_niv2" pour l'ACP

# 2. ACP avec FactoMineR
# On utilise "avis_niv2" comme variable illustrative
res.pca <- FactoMineR::PCA(X, scale.unit = TRUE, ncp = 5, graph = FALSE)

# 3. Visualisation des résultats

# a) Projection des individus (colorés par "avis_niv2")
fviz_pca_ind(res.pca,
             col.ind = as.factor(ACP_dt1$avis_niv2),
             addEllipses = TRUE,
             title = "Projection des individus (ACP)")

fviz_pca_ind(res.pca, axes = c(1, 3), col.ind = as.factor(ACP_dt1$avis_niv2), addEllipses = TRUE)
fviz_pca_ind(res.pca, axes = c(2, 3), col.ind = as.factor(ACP_dt1$avis_niv2), addEllipses = TRUE)

# b) Cercle des corréla# b) Cercle des corréla# b) Cercle des corrélations (variables continues uniquement)
fviz_pca_var(res.pca,
             col.var = "black",
             title = "Cercle des corrélations (variables continues)")

# c) Variance expliquée
fviz_eig(res.pca,
         addlines = TRUE,
         ylim = c(0, 50),
         title = "Variance expliquée par les composantes principales")

# d) Contribution des variables catégorielles (si besoin)
# Pour voir la contribution des modalités des variables catégorielles, on peut utiliser :
fviz_contrib(res.pca, choice = "var", axes = 1)
fviz_contrib(res.pca, choice = "var", axes = 2)
```

**Conclusion**

Same que niv 1.

# COLLECTIF

## variables

avis_niv1 = "Déclin" \~ -1,"Augmentation" \~ 1, "Stable" \~ 0

round

ou

mean avis \<= -0.2 \~ "Déclin", mean avis \>= 0.2 \~ "Augmentation", -0.2 \< mean avis \> 0.2 \~ "Stable"

```{r}
#| echo: false
dataset_intel <- dataset %>% 
  filter(avis_niv1 != "Incertain") %>% 
  mutate(avis_niv1_intel = case_when(avis_niv1 == "Déclin" ~ -1,
                                     avis_niv1 == "Augmentation" ~ 1,
                                     avis_niv1 == "Stable" ~ 0))

dataset_intel <- dataset_intel[!is.na(dataset_intel$avis_niv1_intel),]

table(dataset_intel$avis_niv1_intel, useNA = "always")

mean_intel_dt <- dataset_intel %>% 
  group_by(espece) %>%
  summarise(mean_avis_niv1_intel = mean(avis_niv1_intel),
            sd_avis_niv1_intel = sd(avis_niv1_intel)) %>% 
  # round
  mutate(round_avis_niv1_intel = round(mean_avis_niv1_intel),
         round_avis_niv1_intel_cat = case_when(round_avis_niv1_intel == "-1" ~ "Déclin",
                                     round_avis_niv1_intel == "1" ~ "Augmentation",
                                     round_avis_niv1_intel == "0" ~ "Stable")) %>%    
  # quartile02
  mutate(quantile02_avis_niv1_intel = round(mean_avis_niv1_intel),
         quantile02_avis_niv1_intel_cat = case_when(mean_avis_niv1_intel <= -0.2 ~ "Déclin",
                                          mean_avis_niv1_intel >= 0.2 ~ "Augmentation",
                                          between(mean_avis_niv1_intel, -0.2,0.2) ~ "Stable"))
  
```

## Chi² : shoc vs round

```{r}
#| echo: false
obs_round <- table(mean_intel_dt$round_avis_niv1_intel_cat)

tendance_shoc <- dataset %>% 
  dplyr::select(espece, tendance_shoc_niv1) %>% 
  distinct() 

obs_shoc <- table(tendance_shoc$tendance_shoc_niv1)

categories_communes <- intersect(names(obs_shoc), names(obs_round))

obs_shoc_c <- obs_shoc[categories_communes]
obs_round_c <- obs_round[categories_communes]

tab_chi2_round <- rbind(
  SHOC = obs_shoc_c,
  AVIS = obs_round
)

tab_chi2_round

chisq.test(tab_chi2_round)

res_round <- chisq.test(tab_chi2_round)

print("résidus")
res_round$stdres

print("proportions")
prop.table(tab_chi2_round, margin = 1)
```

## Chi² : shoc vs quantile 0.2

```{r}
#| echo: false
obs_quantile02 <- table(mean_intel_dt$quantile02_avis_niv1_intel_cat)

tendance_shoc <- dataset %>% 
  dplyr::select(espece, tendance_shoc_niv1) %>% 
  distinct() 

obs_shoc <- table(tendance_shoc$tendance_shoc_niv1)

categories_communes <- intersect(names(obs_shoc), names(obs_quantile02))

obs_shoc_c <- obs_shoc[categories_communes]
obs_quantile02_c <- obs_quantile02[categories_communes]

tab_chi2_quantile02 <- rbind(
  SHOC = obs_shoc_c,
  AVIS = obs_quantile02
)

tab_chi2_quantile02

chisq.test(tab_chi2_quantile02)

res_quantile02 <- chisq.test(tab_chi2_quantile02)

print("résidus")
res_quantile02$stdres

print("proportions")
prop.table(tab_chi2_quantile02, margin = 1)
```

## tendances par espece

```{r}
mean_intel_dt <- mean_intel_dt %>% 
  left_join(tendance_shoc)

dt_intel_quantile02 <- mean_intel_dt %>% 
  dplyr::select(espece, round_avis_niv1_intel_cat, quantile02_avis_niv1_intel_cat, tendance_shoc_niv1) %>% 
  rename(espece = espece, 
         `tendance moyenne arrondie quiz` = round_avis_niv1_intel_cat, 
         `tendance moyenne quantile (-0.2, 0.2) quiz` = quantile02_avis_niv1_intel_cat, 
         `tendance stat SHOC` = tendance_shoc_niv1)

dt_intel_quantile02 %>%
  datatable(extensions = 'Buttons',
            options = list(dom = 'Blfrtip',
                           buttons = c('copy', 'csv', 'excel', 'pdf', 'print'),
                           lengthMenu = list(c(10,25,50,-1),
                                             c(10,25,50,"All"))))

dt_intel_quantile02
```

## variabilité des réponses par espece

Pas de correlation entre le tendances moyennes estimées collectivement et la variation (écart-type) dans les réponses

```{r}
plot(mean_intel_dt$mean_avis_niv1_intel, mean_intel_dt$sd_avis_niv1_intel)
summary(lm(mean_intel_dt$mean_avis_niv1_intel ~ mean_intel_dt$sd_avis_niv1_intel))
```

# save environnement

```{r}
#| eval: false
#| include: false
save.image(file = "SHOC-humain.RData")
# load("SHOC-humain.RData")
```

# matrice de corrélation

```{r}
#| eval: false
#| include: false

# toutes les variables__________________________________________________________

colnames(dataset)

library(vcd)
library(corrplot)
library(Hmisc)

# Fonction robuste pour calculer V de Cramer et p-value
cramers_v_pval <- function(x, y) {
  tbl <- table(x, y)
  if (nrow(tbl) < 2 || ncol(tbl) < 2) return(list(cv = NA, pval = NA))

  test <- tryCatch(
    {
      chisq.test(tbl)
    },
    error = function(e) NULL
  )

  if (is.null(test) || any(is.na(test$expected)) || any(test$expected < 5)) {
    return(list(cv = NA, pval = NA))
  }

  cv <- suppressWarnings(assocstats(tbl)$cramer)
  pval <- test$p.value
  return(list(cv = cv, pval = pval))
}

# Préparation des données
X_categ <- dataset[, c("email","espece","detectabilite","departement","participation_stoc","participation_shoc",
                       "participation_epoc","participation_odj","cocheur","bagueur","sexe","fluctuante",
                       "tendance_shoc_niv1","tendance_shoc_niv2","tendances_stoc")]
X_categ <- X_categ[, sapply(X_categ, function(x) is.factor(x) || is.character(x))]
X_categ <- lapply(X_categ, as.factor)
X_categ <- as.data.frame(X_categ)

# Calcul des matrices
vars <- colnames(X_categ)
n <- length(vars)
v_matrix <- matrix(NA, nrow = n, ncol = n, dimnames = list(vars, vars))
p_matrix <- matrix(NA, nrow = n, ncol = n, dimnames = list(vars, vars))

for (i in 1:n) {
  for (j in i:n) {
    res <- cramers_v_pval(X_categ[[i]], X_categ[[j]])
    v_matrix[i, j] <- res$cv^2
    v_matrix[j, i] <- res$cv^2
    p_matrix[i, j] <- res$pval
    p_matrix[j, i] <- res$pval
  }
}

# Affichage
corrplot(v_matrix,
         method = "color",
         type = "upper",
         tl.cex = 0.8,
         tl.col = "black",
         p.mat = p_matrix,
         insig = "label_sig",
         sig.level = c(0.001, 0.01, 0.05),
         pch.cex = 0.7,
         pch.col = "black",
         addCoef.col = "transparent",
         na.label = " ")

# subset des variables__________________________________________________________

# colnames(dataset)
# 
# # Fonction robuste pour calculer V de Cramer et p-value
# cramers_v_pval <- function(x, y) {
#   tbl <- table(x, y)
#   if (nrow(tbl) < 2 || ncol(tbl) < 2) return(list(cv = NA, pval = NA))
# 
#   test <- tryCatch(
#     {
#       chisq.test(tbl)
#     },
#     error = function(e) NULL
#   )
# 
#   if (is.null(test) || any(is.na(test$expected)) || any(test$expected < 5)) {
#     return(list(cv = NA, pval = NA))
#   }
# 
#   cv <- suppressWarnings(assocstats(tbl)$cramer)
#   pval <- test$p.value
#   return(list(cv = cv, pval = pval))
# }
# 
# cramers_v_pval <- function(x, y) {
#   tbl <- table(x, y)
#   if (nrow(tbl) < 2 || ncol(tbl) < 2) return(list(cv = NA, pval = NA))
# 
#   # Test du chi² avec simulation si effectifs < 5
#   if (any(table(x, y) < 5, na.rm = TRUE)) {
#     test <- chisq.test(tbl, simulate.p.value = TRUE, B = 10000)
#   } else {
#     test <- chisq.test(tbl)
#   }
# 
#   cv <- suppressWarnings(assocstats(tbl)$cramer)
#   pval <- test$p.value
#   return(list(cv = cv, pval = pval))
# }
# 
# # Préparation des données
# X_categ <- dataset[, c("email","espece","detectabilite","departement","participation_stoc","participation_shoc",
#                        "participation_epoc","participation_odj","cocheur","bagueur")]
# X_categ <- X_categ[, sapply(X_categ, function(x) is.factor(x) || is.character(x))]
# X_categ <- lapply(X_categ, as.factor)
# X_categ <- as.data.frame(X_categ)
# 
# # Calcul des matrices
# vars <- colnames(X_categ)
# n <- length(vars)
# v_matrix <- matrix(NA, nrow = n, ncol = n, dimnames = list(vars, vars))
# p_matrix <- matrix(NA, nrow = n, ncol = n, dimnames = list(vars, vars))
# 
# for (i in 1:n) {
#   for (j in i:n) {
#     res <- cramers_v_pval(X_categ[[i]], X_categ[[j]])
#     v_matrix[i, j] <- res$cv^2
#     v_matrix[j, i] <- res$cv^2
#     p_matrix[i, j] <- res$pval
#     p_matrix[j, i] <- res$pval
#   }
# }
# 
# # Affichage
# corrplot(v_matrix,
#          method = "color",
#          type = "upper",
#          tl.cex = 0.8,
#          tl.col = "black",
#          p.mat = p_matrix,
#          insig = "label_sig",
#          sig.level = c(0.001, 0.01, 0.05),
#          pch.cex = 0.7,
#          pch.col = "black",
#          addCoef.col = "transparent",
#          na.label = " ")

```

# niveau 1

```{r}
#| eval: false
#| include: false

# 1. Préparation________________________________________________________________

colnames(dataset)

# On force toutes les colonnes en facteur (sauf email déjà en facteur aléatoire)
vars <- c("detectabilite","participation_stoc","participation_shoc",
                       "participation_epoc","participation_odj","cocheur","bagueur","sexe","fluctuante",
                       "tendance_shoc_niv1","tendance_shoc_niv2","tendances_stoc","anciennete")

dataset[vars] <- lapply(dataset[vars], as.factor)

# cible binaire
dataset$comparaison_niv1 <- as.factor(dataset$comparaison_niv1)

# 2. Formule automatique avec toutes les interactions 2×2_______________________

# variables explicatives
X <- paste(vars, collapse = " + ")

# # interactions 2 à 2
# form <- as.formula(
#   paste("comparaison_niv1 ~ (", X, ")^2 + (1|email) + (1|departement)")
# )

# sans interaction
form <- as.formula(
  paste("comparaison_niv1 ~", X, "+ (1|espece)")
)

form

# 3. Modèle global GLMM binomial________________________________________________

dataset$anciennete <- as.numeric(as.character(dataset$anciennete))

dt_model <- dataset %>% 
  na.omit("detectabilite","participation_stoc","participation_shoc",
                       "participation_epoc","participation_odj","cocheur","bagueur","sexe","fluctuante",
                       "tendance_shoc_niv1","tendance_shoc_niv2","tendances_stoc","anciennete")

options(na.action = "na.fail")  # obligatoire pour dredge

m_full <- glmer(
  form,
  data = dt_model,
  family = binomial,
  control = glmerControl(optimizer = "bobyqa")
)

# 4. Dredge automatique AIC_____________________________________________________

dd <- dredge(m_full, rank = "AIC")
dd

# 5. Modèle sélectionné (AIC min)_______________________________________________
best <- get.models(dd, 1)[[1]]
summary(best)

```

# niveau 2

```{r}
#| eval: false
#| include: false

# 1. Préparation________________________________________________________________

colnames(dataset)

# On force toutes les colonnes en facteur (sauf email déjà en facteur aléatoire)
vars <- c("detectabilite","participation_stoc",
          "participation_shoc","bagueur")

dataset[vars] <- lapply(dataset[vars], as.factor)

# cible binaire
dataset$comparaison_niv2 <- as.factor(dataset$comparaison_niv2)

# 2. Formule automatique avec toutes les interactions 2×2_______________________

# variables explicatives
X <- paste(vars, collapse = " + ")

# # interactions 2 à 2
# form <- as.formula(
#   paste("comparaison_niv2 ~ (", X, ")^2 + (1|email) + (1|departement)")
# )

# sans interaction
form <- as.formula(
  paste("comparaison_niv2 ~", X, "+ (1|espece)")
)

form

# 3. Modèle global GLMM binomial________________________________________________

dt_model <- dataset %>% 
  na.omit("detectabilite","participation_stoc",
          "participation_shoc","bagueur")

options(na.action = "na.fail")  # obligatoire pour dredge

m_full <- glmer(
  form,
  data = dt_model,
  family = binomial,
  control = glmerControl(optimizer = "bobyqa")
)

# 4. Dredge automatique AIC_____________________________________________________

dd <- dredge(m_full, rank = "AIC")
dd

# 5. Modèle sélectionné (AIC min)_______________________________________________
best <- get.models(dd, 1)[[1]]
summary(best)

```

```{r}
#| eval: false
#| include: false
colnames(dataset)
m0 <- glmer(comparaison_niv1 ~ 1 + (1 | espece) + (1 | email) + (1 | bioregion), data = dataset, family = binomial, control = glmerControl(optimizer = "bobyqa"))
m1 <- glmer(comparaison_niv1 ~ participation_stoc + (1 | espece) + (1 | email) + (1 | bioregion), data = dataset, family = binomial, control = glmerControl(optimizer = "bobyqa"))
m2 <- glmer(comparaison_niv1 ~ participation_shoc + (1 | espece) + (1 | email) + (1 | bioregion), data = dataset, family = binomial, control = glmerControl(optimizer = "bobyqa"))
m3 <- glmer(comparaison_niv1 ~ participation_epoc + (1 | espece) + (1 | email) + (1 | bioregion), data = dataset, family = binomial, control = glmerControl(optimizer = "bobyqa"))
m4 <- glmer(comparaison_niv1 ~ sexe + (1 | espece) + (1 | email) + (1 | bioregion), data = dataset, family = binomial, control = glmerControl(optimizer = "bobyqa"))
m5 <- glmer(comparaison_niv1 ~ cocheur + (1 | espece) + (1 | email) + (1 | bioregion), data = dataset, family = binomial, control = glmerControl(optimizer = "bobyqa"))
m6 <- glmer(comparaison_niv1 ~ anciennete + (1 | espece) + (1 | email) + (1 | bioregion), data = dataset, family = binomial, control = glmerControl(optimizer = "bobyqa"))
m7 <- glmer(comparaison_niv1 ~ bagueur + (1 | espece) + (1 | email) + (1 | bioregion), data = dataset, family = binomial, control = glmerControl(optimizer = "bobyqa"))
m8 <- glmer(comparaison_niv1 ~ expert + (1 | espece) + (1 | email) + (1 | bioregion), data = dataset, family = binomial, control = glmerControl(optimizer = "bobyqa"))
m9 <- glmer(comparaison_niv1 ~ tendances_stoc + (1 | espece) + (1 | email) + (1 | bioregion), data = dataset, family = binomial, control = glmerControl(optimizer = "bobyqa"))
m10 <- glmer(comparaison_niv1 ~ detectabilite + (1 | espece) + (1 | email) + (1 | bioregion), data = dataset, family = binomial, control = glmerControl(optimizer = "bobyqa"))
m11 <- glmer(comparaison_niv1 ~ gregaire + (1 | espece) + (1 | email) + (1 | bioregion), data = dataset, family = binomial, control = glmerControl(optimizer = "bobyqa"))
m12 <- glmer(comparaison_niv1 ~ fluctuante + (1 | espece) + (1 | email) + (1 | bioregion), data = dataset, family = binomial, control = glmerControl(optimizer = "bobyqa"))
m13 <- glmer(comparaison_niv1 ~ migrateur + (1 | espece) + (1 | email) + (1 | bioregion), data = dataset, family = binomial, control = glmerControl(optimizer = "bobyqa"))
m14 <- glmer(comparaison_niv1 ~ abondance + (1 | espece) + (1 | email) + (1 | bioregion), data = dataset, family = binomial, control = glmerControl(optimizer = "bobyqa"))
m15 <- glmer(comparaison_niv1 ~ regime + (1 | espece) + (1 | email) + (1 | bioregion), data = dataset, family = binomial, control = glmerControl(optimizer = "bobyqa"))
compare_performance(m0,m1,m2,m3,m4,m5,m6,m7,m8,m9,m10,m11,m12,m13,m14,m15)
summary(m4)

m4.1 <- glmer(comparaison_niv1 ~ sexe + participation_stoc + (1 | espece) + (1 | email) + (1 | bioregion), data = dataset, family = binomial, 
              control = glmerControl(optimizer = "bobyqa"))
m4.2 <- glmer(comparaison_niv1 ~ sexe + participation_shoc + (1 | espece) + (1 | email) + (1 | bioregion), data = dataset, family = binomial, 
              control = glmerControl(optimizer = "bobyqa"))
m4.3 <- glmer(comparaison_niv1 ~ sexe + participation_epoc + (1 | espece) + (1 | email) + (1 | bioregion), data = dataset, family = binomial, 
              control = glmerControl(optimizer = "bobyqa"))
m4.4 <- glmer(comparaison_niv1 ~ sexe + cocheur + (1 | espece) + (1 | email) + (1 | bioregion), data = dataset, family = binomial, 
              control = glmerControl(optimizer = "bobyqa"))
m4.5 <- glmer(comparaison_niv1 ~ sexe + anciennete + (1 | espece) + (1 | email) + (1 | bioregion), data = dataset, family = binomial, 
              control = glmerControl(optimizer = "bobyqa"))
m4.6 <- glmer(comparaison_niv1 ~ sexe + bagueur + (1 | espece) + (1 | email) + (1 | bioregion), data = dataset, family = binomial, 
              control = glmerControl(optimizer = "bobyqa"))
m4.7 <- glmer(comparaison_niv1 ~ sexe + expert + (1 | espece) + (1 | email) + (1 | bioregion), data = dataset, family = binomial, 
              control = glmerControl(optimizer = "bobyqa"))
m4.8 <- glmer(comparaison_niv1 ~ sexe + tendances_stoc + (1 | espece) + (1 | email) + (1 | bioregion), data = dataset, family = binomial, 
              control = glmerControl(optimizer = "bobyqa"))
m4.9 <- glmer(comparaison_niv1 ~ sexe + detectabilite + (1 | espece) + (1 | email) + (1 | bioregion), data = dataset, family = binomial, 
              control = glmerControl(optimizer = "bobyqa"))
m4.10 <- glmer(comparaison_niv1 ~ sexe + gregaire + (1 | espece) + (1 | email) + (1 | bioregion), data = dataset, family = binomial, 
              control = glmerControl(optimizer = "bobyqa"))
m4.11 <- glmer(comparaison_niv1 ~ sexe + fluctuante + (1 | espece) + (1 | email) + (1 | bioregion), data = dataset, family = binomial, 
              control = glmerControl(optimizer = "bobyqa"))
m4.12 <- glmer(comparaison_niv1 ~ sexe + migrateur + (1 | espece) + (1 | email) + (1 | bioregion), data = dataset, family = binomial, 
              control = glmerControl(optimizer = "bobyqa"))
m4.13 <- glmer(comparaison_niv1 ~ sexe + abondance + (1 | espece) + (1 | email) + (1 | bioregion), data = dataset, family = binomial, 
              control = glmerControl(optimizer = "bobyqa"))
m4.14 <- glmer(comparaison_niv1 ~ sexe + regime + (1 | espece) + (1 | email) + (1 | bioregion), data = dataset, family = binomial, 
              control = glmerControl(optimizer = "bobyqa"))
compare_performance(m4.1,m4.2,m4.3,m4.4,m4.5,m4.6,m4.7,m4.8,m4.9,m4.10,m4.11,m4.12,m4.13,m4.14)
summary(m4.14)

m4.14.1 <- glmer(comparaison_niv1 ~ sexe + regime + participation_stoc + (1 | espece) + (1 | email) + (1 | bioregion), data = dataset, family = binomial, 
              control = glmerControl(optimizer = "bobyqa"))
m4.14.2 <- glmer(comparaison_niv1 ~ sexe + regime + participation_shoc + (1 | espece) + (1 | email) + (1 | bioregion), data = dataset, family = binomial, 
              control = glmerControl(optimizer = "bobyqa"))
m4.14.3 <- glmer(comparaison_niv1 ~ sexe + regime + participation_epoc + (1 | espece) + (1 | email) + (1 | bioregion), data = dataset, family = binomial, 
              control = glmerControl(optimizer = "bobyqa"))
m4.14.4 <- glmer(comparaison_niv1 ~ sexe + regime + cocheur + (1 | espece) + (1 | email) + (1 | bioregion), data = dataset, family = binomial, 
              control = glmerControl(optimizer = "bobyqa"))
m4.14.5 <- glmer(comparaison_niv1 ~ sexe + regime + anciennete + (1 | espece) + (1 | email) + (1 | bioregion), data = dataset, family = binomial, 
              control = glmerControl(optimizer = "bobyqa"))
m4.14.6 <- glmer(comparaison_niv1 ~ sexe + regime + bagueur + (1 | espece) + (1 | email) + (1 | bioregion), data = dataset, family = binomial, 
              control = glmerControl(optimizer = "bobyqa"))
m4.14.7 <- glmer(comparaison_niv1 ~ sexe + regime + expert + (1 | espece) + (1 | email) + (1 | bioregion), data = dataset, family = binomial, 
              control = glmerControl(optimizer = "bobyqa"))
m4.14.8 <- glmer(comparaison_niv1 ~ sexe + regime + tendances_stoc + (1 | espece) + (1 | email) + (1 | bioregion), data = dataset, family = binomial, 
              control = glmerControl(optimizer = "bobyqa"))
m4.14.9 <- glmer(comparaison_niv1 ~ sexe + regime + detectabilite + (1 | espece) + (1 | email) + (1 | bioregion), data = dataset, family = binomial, 
              control = glmerControl(optimizer = "bobyqa"))
m4.14.10 <- glmer(comparaison_niv1 ~ sexe + regime + gregaire + (1 | espece) + (1 | email) + (1 | bioregion), data = dataset, family = binomial, 
              control = glmerControl(optimizer = "bobyqa"))
m4.14.11 <- glmer(comparaison_niv1 ~ sexe + regime + fluctuante + (1 | espece) + (1 | email) + (1 | bioregion), data = dataset, family = binomial, 
              control = glmerControl(optimizer = "bobyqa"))
m4.14.12 <- glmer(comparaison_niv1 ~ sexe + regime + migrateur + (1 | espece) + (1 | email) + (1 | bioregion), data = dataset, family = binomial, 
              control = glmerControl(optimizer = "bobyqa"))
m4.14.13 <- glmer(comparaison_niv1 ~ sexe + regime + abondance + (1 | espece) + (1 | email) + (1 | bioregion), data = dataset, family = binomial, 
              control = glmerControl(optimizer = "bobyqa"))
compare_performance(m4.14.1,m4.14.2,m4.14.3,m4.14.4,m4.14.5,m4.14.6,m4.14.7,m4.14.8,m4.14.9,m4.14.10,m4.14.11,m4.14.11,m4.14.13)
summary(m4.14.5)

m4.14.5.1 <- glmer(comparaison_niv1 ~ sexe + regime + anciennete + (1 | espece) + (1 | email) + (1 | bioregion), data = dataset, family = binomial, 
              control = glmerControl(optimizer = "bobyqa"))
m4.14.5.2 <- glmer(comparaison_niv1 ~ sexe + regime + anciennete + participation_stoc + (1 | espece) + (1 | email) + (1 | bioregion), data = dataset, family = binomial, 
              control = glmerControl(optimizer = "bobyqa"))
m4.14.5.3 <- glmer(comparaison_niv1 ~ sexe + regime + anciennete + participation_shoc + (1 | espece) + (1 | email) + (1 | bioregion), data = dataset, family = binomial, 
              control = glmerControl(optimizer = "bobyqa"))
m4.14.5.4 <- glmer(comparaison_niv1 ~ sexe + regime + anciennete + participation_epoc + (1 | espece) + (1 | email) + (1 | bioregion), data = dataset, family = binomial, 
              control = glmerControl(optimizer = "bobyqa"))
m4.14.5.5 <- glmer(comparaison_niv1 ~ sexe + regime + anciennete + cocheur + (1 | espece) + (1 | email) + (1 | bioregion), data = dataset, family = binomial, 
              control = glmerControl(optimizer = "bobyqa"))
m4.14.5.6 <- glmer(comparaison_niv1 ~ sexe + regime + anciennete + bagueur + (1 | espece) + (1 | email) + (1 | bioregion), data = dataset, family = binomial, 
              control = glmerControl(optimizer = "bobyqa"))
m4.14.5.7 <- glmer(comparaison_niv1 ~ sexe + regime + anciennete + expert + (1 | espece) + (1 | email) + (1 | bioregion), data = dataset, family = binomial, 
              control = glmerControl(optimizer = "bobyqa"))
m4.14.5.8 <- glmer(comparaison_niv1 ~ sexe + regime + anciennete + tendances_stoc + (1 | espece) + (1 | email) + (1 | bioregion), data = dataset, family = binomial, 
              control = glmerControl(optimizer = "bobyqa"))
m4.14.5.9 <- glmer(comparaison_niv1 ~ sexe + regime + anciennete + detectabilite + (1 | espece) + (1 | email) + (1 | bioregion), data = dataset, family = binomial, 
              control = glmerControl(optimizer = "bobyqa"))
m4.14.5.10 <- glmer(comparaison_niv1 ~ sexe + regime + anciennete + gregaire + (1 | espece) + (1 | email) + (1 | bioregion), data = dataset, family = binomial, 
              control = glmerControl(optimizer = "bobyqa"))
m4.14.5.11 <- glmer(comparaison_niv1 ~ sexe + regime + anciennete + fluctuante + (1 | espece) + (1 | email) + (1 | bioregion), data = dataset, family = binomial, 
              control = glmerControl(optimizer = "bobyqa"))
m4.14.5.12 <- glmer(comparaison_niv1 ~ sexe + regime + anciennete + migrateur + (1 | espece) + (1 | email) + (1 | bioregion), data = dataset, family = binomial, 
              control = glmerControl(optimizer = "bobyqa"))
m4.14.5.13 <- glmer(comparaison_niv1 ~ sexe + regime + anciennete + abondance + (1 | espece) + (1 | email) + (1 | bioregion), data = dataset, family = binomial, 
              control = glmerControl(optimizer = "bobyqa"))
compare_performance(m4.14.5,m4.14.5.1,m4.14.5.2,m4.14.5.3,m4.14.5.4,m4.14.5.5,m4.14.5.6,m4.14.5.7,m4.14.5.8,m4.14.5.9,
                    m4.14.5.10,m4.14.5.11,m4.14.5.12,m4.14.5.13)
summary(m4.14.5)

```
