---
title: "SHOC-humain"
format: html
editor: visual
---

```{r}
#| message: false
#| warning: false
#| include: false
library(readr)
library(tidyverse)
library(tidyr)
library(stringr)
library(dplyr)
library(stringi)
library(purrr)
library(readxl)
library(lme4)
library(MuMIn)
library(corrplot)
library(Hmisc)
library(vcd)
library(performance)
library(beepr)
library(DT)
library(ggplot2)
library(MASS)
library(forcats)
library(ordinal)
library(emmeans)
library(patchwork)
library(tidyverse)
library(FactoMineR)
library(factoextra)
```

```{r}
#| echo: false
load("SHOC-humain.RData")
# size
# sort(sapply(ls(), function(x) object.size(get(x))), decreasing = TRUE)
# alphabet
# obj_sizes <- sapply(ls(), function(x) object.size(get(x)))
# sorted_names <- names(sort(obj_sizes))  # Tri par nom (ordre alphabétique)
# obj_sizes[sorted_names]
# rm(m_full_2.1,m_full_2,m_full_4,m_full_3,m_full_2.2,m_full_1)
# rm(list = ls(pattern = "^niv1_fixed_"))
# save.image(file = "SHOC-humain.RData")
```

# DATA

## quiz

```{r}
#| message: false
#| warning: false
#| include: false

# quiz__________________________________________________________________________
quiz <- read_csv("Data/Quiz SHOC.csv")

quiz_2 <- quiz %>% 
  rename(datetime = "Horodateur", 
         email = "Nom d'utilisateur", 
         departement = "Merci de renseigner votre code de département", 
         participation_stoc = "Participez-vous à : [STOC]", 
         participation_shoc = "Participez-vous à : [SHOC]", 
         participation_epoc = "Participez-vous à : [EPOC]", 
         participation_odj = "Participez-vous à : [Oiseaux des Jardins]", 
         anciennete = "Si vous participez à l'un de ces programmes, précisez le nombre d'années de participation. \n(Si vous participez à plusieurs programmes, renseignez celui dans lequel vous êtes actif depuis le plus longtemps.)")
  
participant <- quiz_2 %>% 
  dplyr::select(datetime, email, departement, participation_stoc, participation_shoc,
                participation_epoc, participation_odj, anciennete)

avis_large <- quiz_2 %>% 
  rename(`Accenteur mouchet` = "Quelle est la tendance hivernale de l'Accenteur mouchet depuis 2014 ?",
         `Accenteur mouchet fac` = "Facultatif : si vous avez coché \"En déclin\" ou \"En augmentation\", vous pouvez préciser votre réponse....10", 
         `Alouette des champs` = "Quelle est la tendance hivernale de l'Alouette des champs ?",
         `Alouette des champs fac` = "Facultatif : si vous avez coché \"En déclin\" ou \"En augmentation\", vous pouvez préciser votre réponse....12",
         `Bruant zizi` = "Quelle est la tendance hivernale du Bruant zizi ?", 
         `Bruant zizi fac` =  "Facultatif : si vous avez coché \"En déclin\" ou \"En augmentation\", vous pouvez préciser votre réponse....14", 
         `Chardonneret élégant` = "Quelle est la tendance hivernale du Chardonneret élégant ?",
         `Chardonneret élégant fac` = "Facultatif : si vous avez coché \"En déclin\" ou \"En augmentation\", vous pouvez préciser votre réponse....16",
         `Choucas des tours` = "Quelle est la tendance hivernale du Choucas des tours ?",
         `Choucas des tours fac` = "Facultatif : si vous avez coché \"En déclin\" ou \"En augmentation\", vous pouvez préciser votre réponse....18", 
         `Etourneau sansonnet` = "Quelle est la tendance hivernale de l'Etourneau sansonnet ?",
         `Etourneau sansonnet fac` = "Facultatif : si vous avez coché \"En déclin\" ou \"En augmentation\", vous pouvez préciser votre réponse....20",
         `Geai des chênes` = "Quelle est la tendance hivernale du Geai des chênes ?",
         `Geai des chênes fac` = "Facultatif : si vous avez coché \"En déclin\" ou \"En augmentation\", vous pouvez préciser votre réponse....22", 
         `Grimpereau des jardins` = "Quelle est la tendance hivernale du Grimpereau des jardins ?",
         `Grimpereau des jardins fac` = "Facultatif : si vous avez coché \"En déclin\" ou \"En augmentation\", vous pouvez préciser votre réponse....24",
         `Grive draine` = "Quelle est la tendance hivernale de la Grive draine ?",
         `Grive draine fac` = "Facultatif : si vous avez coché \"En déclin\" ou \"En augmentation\", vous pouvez préciser votre réponse....26",       
         `Grive litorne` = "Quelle est la tendance hivernale de la Grive litorne ?",
         `Grive litorne fac` = "Facultatif : si vous avez coché \"En déclin\" ou \"En augmentation\", vous pouvez préciser votre réponse....28", 
         `Grive mauvis` = "Quelle est la tendance hivernale de la Grive mauvis ?",
         `Grive mauvis fac` = "Facultatif : si vous avez coché \"En déclin\" ou \"En augmentation\", vous pouvez préciser votre réponse....30",
         `Grosbec cassenoyaux` = "Quelle est la tendance hivernale du Grosbec cassenoyaux ?",
         `Grosbec cassenoyaux fac` = "Facultatif : si vous avez coché \"En déclin\" ou \"En augmentation\", vous pouvez préciser votre réponse....32",
         `Merle noir` = "Quelle est la tendance hivernale du Merle noir ?", 
         `Merle noir fac` = "Facultatif : si vous avez coché \"En déclin\" ou \"En augmentation\", vous pouvez préciser votre réponse....34",
         `Mésange bleue` = "Quelle est la tendance hivernale de la Mésange bleue ?",
         `Mésange bleue fac` = "Facultatif : si vous avez coché \"En déclin\" ou \"En augmentation\", vous pouvez préciser votre réponse....36",                                                                        `Mésange nonnette` = "Quelle est la tendance hivernale de la Mésange nonnette ?",
         `Mésange nonnette fac` = "Facultatif : si vous avez coché \"En déclin\" ou \"En augmentation\", vous pouvez préciser votre réponse....38",
         `Mésange noire` = "Quelle est la tendance hivernale de la Mésange noire ?",
         `Mésange noire fac` = "Facultatif : si vous avez coché \"En déclin\" ou \"En augmentation\", vous pouvez préciser votre réponse....40",
         `Pic vert` = "Quelle est la tendance hivernale du Pic vert ?",
         `Pic vert fac` = "Facultatif : si vous avez coché \"En déclin\" ou \"En augmentation\", vous pouvez préciser votre réponse....42",
         `Pie bavarde` = "Quelle est la tendance hivernale de la Pie bavarde ?",
         `Pie bavarde fac` = "Facultatif : si vous avez coché \"En déclin\" ou \"En augmentation\", vous pouvez préciser votre réponse....44",
         `Pigeon ramier` = "Quelle est la tendance hivernale du Pigeon ramier?",
         `Pigeon ramier fac` = "Facultatif : si vous avez coché \"En déclin\" ou \"En augmentation\", vous pouvez préciser votre réponse....46",
         `Pinson des arbres` = "Quelle est la tendance hivernale du Pinson des arbres ?",
         `Pinson des arbres fac` = "Facultatif : si vous avez coché \"En déclin\" ou \"En augmentation\", vous pouvez préciser votre réponse....48",
         `Pipit farlouse` = "Quelle est la tendance hivernale du Pipit farlouse ?",
         `Pipit farlouse fac` = "Facultatif : si vous avez coché \"En déclin\" ou \"En augmentation\", vous pouvez préciser votre réponse....50",
         `Pouillot véloce` = "Quelle est la tendance hivernale du Pouillot véloce ?",
         `Pouillot véloce fac` = "Facultatif : si vous avez coché \"En déclin\" ou \"En augmentation\", vous pouvez préciser votre réponse....52",
         `Roitelet à triple bandeau` = "Quelle est la tendance hivernale du Roitelet à triple bandeau ?",
         `Roitelet à triple bandeau fac` = "Facultatif : si vous avez coché \"En déclin\" ou \"En augmentation\", vous pouvez préciser votre réponse....54",
         `Roitelet huppé` = "Quelle est la tendance hivernale du Roitelet huppé ?",
         `Roitelet huppé fac` = "Facultatif : si vous avez coché \"En déclin\" ou \"En augmentation\", vous pouvez préciser votre réponse....56",
         `Rougegorge familier` = "Quelle est la tendance hivernale du Rougegorge familier ?",
         `Rougegorge familier fac` = "Facultatif : si vous avez coché \"En déclin\" ou \"En augmentation\", vous pouvez préciser votre réponse....58",
         `Tarin des aulnes` = "Quelle est la tendance hivernale du Tarin des aulnes ?",
         `Tarin des aulnes fac` = "Facultatif : si vous avez coché \"En déclin\" ou \"En augmentation\", vous pouvez préciser votre réponse....60",
         `Tourterelle turque` = "Quelle est la tendance hivernale de la Tourterelle turque ?",
         `Tourterelle turque fac` = "Facultatif : si vous avez coché \"En déclin\" ou \"En augmentation\", vous pouvez préciser votre réponse....62",
         `Troglodyte mignon` = "Quelle est la tendance hivernale du Troglodyte mignon ?",
         `Troglodyte mignon fac` = "Facultatif : si vous avez coché \"En déclin\" ou \"En augmentation\", vous pouvez préciser votre réponse....64",
         `Verdier d'Europe` = "Quelle est la tendance hivernale du Verdier d'Europe ?",
         `Verdier d'Europe fac` = "Facultatif : si vous avez coché \"En déclin\" ou \"En augmentation\", vous pouvez préciser votre réponse....66",
         `Bouscarle de Cetti` = "Quelle est la tendance hivernale de la Bourscarle de Cetti ?",
         `Bouscarle de Cetti fac` = "Facultatif : si vous avez coché \"En déclin\" ou \"En augmentation\", vous pouvez préciser votre réponse....68") %>% 
         dplyr::select(-datetime, -departement, -participation_stoc, -participation_shoc,
                       -participation_epoc, -participation_odj, -anciennete) 

avis <- avis_large %>%
  pivot_longer(
    cols = -email,
    names_to = "variable",
    values_to = "avis"
  ) %>%
  mutate(
    # déterminer si c'était une colonne niveau 2 (avec "fac")
    niv2 = str_detect(variable, "fac$"),

    # nom de l'espèce sans " fac"
    espece = str_remove(variable, " fac$")
  ) %>%
  # passer en format large : avis_niv1 / avis_niv2
  mutate(
    avis_niv1 = if_else(!niv2, avis, NA_character_),
    avis_niv2 = if_else(niv2, avis, NA_character_)
  ) %>%
  dplyr::select(email, espece, avis_niv1, avis_niv2) %>%
  distinct() %>%
  group_by(email, espece) %>%
  # fusionner les doublons niveau1/niveau2
  summarise(
    avis_niv1 = first(na.omit(avis_niv1)),
    avis_niv2 = first(na.omit(avis_niv2)),
    .groups = "drop"
  ) %>%
  arrange(email, espece)

# rm(quiz, quiz_2, longTermTrends, avis_large)

head(avis)
```

## participant.es

**Sexe** 

Femme, homme, NA, en fonction des prénoms détectés dans les emails.

```{r}
#| include: false
prenoms_h <- c(
  "adrien","alain","alban","albert","alessandro","alex","alexandre","alexis",
  "alfred","allan","alphonse","amaury","ambroise","andré","anthony","antoine",
  "antonin","arnaud","arthur","auguste","augustin","axel","baptiste","benjamin",
  "bernard","bertrand","bruno","cédric","cesar","charles","christian","christophe",
  "claude","clément","colin","damien","dan","daniel","dany","david","denis",
  "didier","dimitri","dorian","edgar","edmond","edouard","eliot","elliot","emile",
  "emmanuel","enzo","etienne","fabien","fabio","fabrice","felix","fernand",
  "flavien","florian","francis","franck","francois","gabriel","gael","gaetan",
  "gaspard","gaston","gautier","georges","gerald","gérard","ghislain","gilbert",
  "gilles","gregoire","guillaume","gustave","guy","henri","herman","hervé","hugo",
  "hugues","ismail","jacques","jean","jérémie","jeremy","jérôme","joachim","joel",
  "jonathan","jordan","joseph","jules","julien","karl","kevin","laurent","léo",
  "leon","lilian","louis","loic","luca","lucas","ludovic","malik","malik","marc",
  "marcel","marius","martial","martin","mathieu","matheo","mathias","mathis",
  "matthias","matthieu","max","maxence","maxime","mehdi","michel","mickael",
  "milan","mohamed","nathan","nicolas","noe","noah","norbert","olivier","oscar",
  "pablo","paul","pierre","quentin","rafael","raphael","raymond","remi","rémi",
  "rené","richard","robert","robin","roger","romain","roméo","samuel","sebastien",
  "serge","simon","stephane","sylvain","tanguy","teo","théodore","thibault",
  "thomas","tim","timothe","tom","tony","tristan","valentin","victor","vincent",
  "yann","yannis","yohan","yves","zac","zacharie","pascal","manuel","thierry","willy",
  "eloi","andre","jerome","patrick","gerard","bastout","philippe","eric","rodolphe",
  "herve","yoann","theophile","joris","benoit","ancelin","Thibaud","jacob","regis","nico",
  "mark","jeff","henry","yoan","leo","corentin","vivian","clement","stanislas","remy","ugo",
  "gilmon","teddy"
)

prenoms_f <- c(
  "adele","adeline","adèle","agathe","agnès","aicha","aline","alice","alicia",
  "alison","amandine","amelie","anaïs","anais","anastasia","andrée","anita",
  "anna","anne","annette","annie","anthéa","antoinette","apolline","ariane",
  "arielle","armelle","astrid","audrey","augustine","aurélie","aurore",
  "babette","barbara","béatrice","blandine","brigitte","camille","capucine",
  "carine","caroline","cassandra","catherine","cecile","cécile","celeste",
  "celia","céline","chloé","chloe","christelle","christiane","christine",
  "clara","clarisse","claudine","colette","coline","constance","coralie",
  "corinne","danielle","daphne","daphné","delphine","denise","diane","djemila",
  "dominique","dorothée","edith","elaine","elea","elena","eliane","elisa",
  "elise","élise","elodie","elvira","emilie","emma","emmanuelle","estelle",
  "eugenie","eva","fabienne","fantine","felicie","fernande","flavie","flore",
  "florence","france","francesca","francoise","gabrielle","garance",
  "geneviève","georgette","geraldine","gisèle","gloria","hanna","hélène",
  "helena","henriette","huguette","imy","ines","ingrid","irma","isabelle",
  "jade","janine","jeanne","jennifer","jessica","joelle","josephine",
  "josiane","judith","julie","julienne","julia","juliette","justine","karine",
  "laetitia","laetitia","laetitia","laura","laure","laurence","lea","léa",
  "leila","lena","lene","line","lisa","lisette","lorraine","lou","louise",
  "lucette","lucie","lucile","lucille","lydia","maelle","maelle","magali",
  "maeva","manon","margaux","margot","marguerite","maria","mariama","marie",
  "marina","marine","marion","marjorie","marlène","marthe","martine","maryse",
  "mathilde","mélanie","melinda","meline","melissa","melodie","mercedes",
  "micheline","michelle","mireille","miriam","morgane","nadège","nadine",
  "naomi","nathalie","nicole","noémie","noemie","océane","odette","odile",
  "olivia","ophelie","ophélie","paola","patricia","paulette","pauline",
  "peggy","perrine","pierretta","priscilla","rachel","raphaelle","raymonde",
  "rebeca","rene","renée","romy","rosa","rosalie","rose","roxane","sabine",
  "sabrina","salomé","salome","samira","sandrine","sarah","scarlett",
  "séverine","sidonie","simone","sonia","sophie","stephanie","suzanne",
  "sylvie","tania","tatiana","thérèse","therese","valentina","valentine",
  "valérie","vanessa","véronique","victoria","virginie","viviane","yasmina",
  "yvette","yvonne","zoe","zoé","iris","julienne","jullienne","jocelyne",
  "claire","cathy","aurelie","maude","gervaise","armel","chantal","myriam",
  "monica","reine","lili","cecilia","marysia","lydie","valerie"
)

detect_prenom <- function(email, prenoms_h, prenoms_f) {
  deb <- tolower(str_extract(email, "^[^@]+"))  # partie avant @
  
  # concaténer tous les prénoms dans un seul vecteur
  all_names <- c(prenoms_h, prenoms_f)
  
  # chercher tous les prénoms présents quelque part dans l'adresse
  matches <- all_names[str_detect(deb, all_names)]
  
  if (length(matches) == 0) return(NA_character_)
  
  # s'il y a plusieurs prénoms trouvés → on garde le plus long (meilleure précision)
  prenom <- matches[which.max(nchar(matches))]
  return(prenom)
}

participant <- participant %>%
  rowwise() %>%
  mutate(
    prenom = detect_prenom(email, prenoms_h, prenoms_f),
    sexe = case_when(
      !is.na(prenom) & prenom %in% prenoms_h ~ "H",
      !is.na(prenom) & prenom %in% prenoms_f ~ "F",
      TRUE ~ NA_character_
    )
  ) %>%
  ungroup()

# a changer manuellement :

participant$sexe[participant$email %in% c("aurelie.laurent.971@gmail.com","degomouss@gmail.com",
                                          "briemuller@gmail.com","birgit.tollner@gmail.com","angele.bally@lpo.fr",
                                          "l.gourdel@free.fr","jplrousselet@orange.fr","isagiraud75@gmail.com",
                                          "chrisdieulafait@orange.fr","perdub@aol.com","ccressent@gmail.com",
                                          "benchomel@netcourrier.com","duvernay_fr@yahoo.fr","vers.un.voiseau@orange.fr",
                                          "mcrossard@yahoo.fr","vd.dousset@wanadoo.fr")] <- "F"

participant$sexe[participant$email %in% c("duchenne.f@gmail.com","jluc.a1@orange.fr","equilibre.var@gmail.com",
                                          "ybrouillard@orange.fr","cjm.chartendrault@gmail.com","delemonte.th@orange.fr",
                                          "orever@free.fr","mudirme@sfr.fr","gil.jacotot@gmail.com",
                                          "dufour.famili@orange.fr","fyvert@gmail.com","dphil2001@aol.com",
                                          "vmallet2@wanadoo.fr","vmallet3@yahoo.fr","jluc28800@yahoo.fr",
                                          "privallin@orange.fr","m.berges@natureo.org","bdinatale69@gmail.com",
                                          "Thibauddaumal@gmail.com","carle.coste@wanadoo.fr","y.detonquedec@free.fr",
                                          "manceaulionel@gmail.com","vincelecalvez@yahoo.fr","paris.oliv@wanadoo.fr",
                                          "jf.cherel@free.fr","julliard@mnhn.fr","nvissyrias@gmail.com",
                                          "siblet@mnhn.fr","delzons@mnhn.fr","fournier@mnhn.fr",
                                          "sachfldy@hotmail.com","dmuret@yahoo.fr","l.rouschmeyer@acer-campestre.fr",
                                          "fred.pelsy@gmail.com","jsouriou@gmail.com","dom.hemery@wanadoo.fr",
                                          "jp.gans@sfr.fr","dbizet@cogard.org","valsp@yahoo.fr",
                                          "auseth.gascon@yahoo.fr","gamineau@gmail.com","ghisr@otmail.fr",
                                          "xh12@outlook.fr","matprioul@wanadoo.fr","osoldi84@gmail.com",
                                          "blafargue46@gmail.com","ezzo33@gmail.com","urbi.pat@free.fr","fournip1@hotmail.com",
                                          "grimaudjpf@aol.com","dm.huyghe@gmail.com","fasuperla@riseup.net",
                                          "f.toulotte@gmail.com","tipoire@hotmail.com","f-grunert@netc.fr",
                                          "s_gardien@yahoo.fr","jc.dudicourt@gmail.com","botellas9135@sfr.fr",
                                          "gaaubry@wanadoo.fr","ldelpit@laposte.ner","d.svinarenko@trans-faire.net")] <- "H"

table(participant$sexe, useNA = "always")

participant$email[is.na(participant$sexe)==T]

rm(prenoms_h, prenoms_f)
```

```{r}
#| echo: false
print("sexe")
table(dataset$sexe, useNA = "always")
```

**Cocheurs**

Correspondance des emails entre les répondant.es au quiz et les 1741 cocheurs sur cocheurs.fr

```{r}
#| echo: false
#| message: false
#| warning: false
cocheurs <- read_excel("Data/cocheurs.xlsx")
cocheurs <- cocheurs %>% 
  dplyr::select(Membres, France)

# --- Preparation des cocheurs ---
cocheurs2 <- cocheurs %>%
  mutate(
    clean = stri_trans_general(Membres, "Latin-ASCII") %>% tolower() %>% str_squish(),
    prenom = str_extract(clean, "^[a-z]+"),
    nom    = str_extract(clean, "[a-z]+$"),
    init   = substr(prenom, 1, 1)
  )

find_match <- function(email_start, ref) {
  
  if (is.na(email_start))
    return(list(member = NA, rule = NA))
  
  # tokens propres
  tokens <- str_split(email_start, "[._\\-+@]")[[1]] %>%
    str_remove_all("[0-9]") %>%
    str_remove_all("[^a-z]") %>%
    discard(~ .x == "" | is.na(.x) | nchar(.x) < 2)
  
  if (length(tokens) == 0)
    return(list(member = NA, rule = NA))
  
  # --- 1) MATCHS SUR NOM avec obligation d'avoir prenom ou initiale ---
  for (i in seq_len(nrow(ref))) {
    
    pr  <- ref$prenom[i]
    nm  <- ref$nom[i]
    ini <- ref$init[i]
    
    if (is.na(nm) || nm == "") next
    
    # A. nom et prenom/initiale presents comme tokens distincts
    if (any(tokens == nm) && (any(tokens == pr) || any(tokens == ini)))
      return(list(member = ref$Membres[i], rule = "nom_token + prenom_token"))
    
    # B. initiale + nom (ex jdupont)
    if (!is.na(ini) && ini != "" &&
        any(tokens == paste0(ini, nm)))
      return(list(member = ref$Membres[i], rule = "init+nom"))
    
    # C. prenom + nom colles (ex jeandupont)
    if (!is.na(pr) && pr != "" &&
        any(tokens == paste0(pr, nm)))
      return(list(member = ref$Membres[i], rule = "prenom_nom_colle"))
    
    # D. nom + prenom colles (ex dupontjean)
    if (!is.na(pr) && pr != "" &&
        any(tokens == paste0(nm, pr)))
      return(list(member = ref$Membres[i], rule = "nom_prenom_colle"))
    
    # E. token commence par nom + se poursuit par initiale ou prenom
    if (nchar(nm) >= 3 &&
        any(startsWith(tokens, nm))) {
      
      suffixes <- str_replace(tokens[startsWith(tokens, nm)], paste0("^", nm), "")
      
      if (any(suffixes == ini) || any(suffixes == pr))
        return(list(member = ref$Membres[i], rule = "nom_start + prenom"))
    }
  }
  
  # --- 2) prenom seul → NON ---
  for (i in seq_len(nrow(ref))) {
    pr <- ref$prenom[i]
    if (!is.na(pr) && pr != "" &&
        any(tokens == pr))
      return(list(member = ref$Membres[i], rule = "prenom_only"))
  }
  
  return(list(member = NA, rule = NA))
}

participant <- participant %>%
  mutate(
    email_clean = stri_trans_general(email, "Latin-ASCII") %>% tolower(),
    email_start = str_extract(email_clean, "^[^@]+")
  ) %>%
  rowwise() %>%
  mutate(
    out = list(find_match(email_start, cocheurs2)),
    matched_member = out$member,
    match_rule     = out$rule
  ) %>%
  ungroup() %>%
  mutate(
    cocheur = case_when(
      match_rule %in% c("nom_exact", "init+nom",
                        "prenom_nom_colle_oui", "nom_start", 
                        "nom_token + prenom_token", "prenom_nom_colle") ~ "Oui",
      TRUE ~ "Non"
    )
    ) %>%
  dplyr::select(-out)

participant <- participant %>%
  left_join(
    cocheurs %>% dplyr::select(Membres, France),
    by = c("matched_member" = "Membres")
  ) %>%
  mutate(
    nb_obs_cocheurs = if_else(cocheur == "Oui", France, NA_real_)
  )

participant <- participant %>% 
  dplyr::select(-match_rule, -matched_member, -email_clean, -email_start, -prenom, -France)
```

```{r}
#| echo: false
print("cocheur")
table(dataset$cocheur, useNA = "always")
```

**Ancienneté**

Ancienneté déclaré par les répondant.es pour le.s suivis participatifs

```{r}
#| echo: false
#| message: false
#| warning: false
participant <- participant %>% 
  mutate(anciennete_clean = as.numeric(gsub(".*?([0-9]+).*", "\\1", anciennete)))  

participant$anciennete_clean[participant$anciennete_clean=="2028"] <- NA
participant$anciennete_clean[participant$anciennete_clean=="2024"] <- 2025-2024
participant$anciennete_clean[participant$anciennete_clean=="2023"] <- 2025-2023
participant$anciennete_clean[participant$anciennete_clean=="2022"] <- 2025-2022
participant$anciennete_clean[participant$anciennete_clean=="2021"] <- 2025-2021
participant$anciennete_clean[participant$anciennete_clean=="2020"] <- 2025-2020
participant$anciennete_clean[participant$anciennete_clean=="2019"] <- 2025-2019
participant$anciennete_clean[participant$anciennete_clean=="2018"] <- 2025-2018
participant$anciennete_clean[participant$anciennete_clean=="2017"] <- 2025-2017
participant$anciennete_clean[participant$anciennete_clean=="2016"] <- 2025-2016
participant$anciennete_clean[participant$anciennete_clean=="2015"] <- 2025-2015
participant$anciennete_clean[participant$anciennete_clean=="2014"] <- 2025-2014
participant$anciennete_clean[participant$anciennete_clean=="2013"] <- 2025-2013
participant$anciennete_clean[participant$anciennete_clean=="2012"] <- 2025-2012
participant$anciennete_clean[participant$anciennete_clean=="2007"] <- 2025-2007
participant$anciennete_clean[participant$anciennete_clean=="2002"] <- 2025-2002
participant$anciennete_clean[participant$anciennete_clean=="2001"] <- 2025-2001
participant$anciennete_clean[participant$anciennete_clean=="1984"] <- 2025-1984

participant <- participant %>% 
  dplyr::select(-anciennete, -datetime) %>% 
  rename(anciennete = anciennete_clean)

participant$anciennete[is.na(participant$anciennete)] <- 0

hist(participant$anciennete)
```

**Departement**

Département français métropolitain + suisse

```{r}
#| echo: false
participant <- participant %>% 
  filter(departement != "Je souhaiterais supprimer mes réponses svp (au questionnaire précédent). J'avais mal compris le principe de ce questionnaire ! Mes réponses n'avaient donc aucune pertinence car je n'ai pas assez de recul. Dommage qu'il n'y ait pas un email de contact.")

participant <- participant %>% 
  mutate(departement = case_when(departement == "04 et 06" ~ "04",
                                 departement == "2" ~ "02",
                                 departement == "maxjouve@hotmail.com" ~ NA,
                                 departement == "Eure-et-Loir (28)" ~ "28",
                                 departement %in% c("Allier") ~ "03",
                                 departement %in% c("Aube") ~ "10",
                                 departement %in% c("Finistère") ~ "29",
                                 departement %in% c("Gironde") ~ "33",
                                 departement %in% c("haute-garonne") ~ "31",
                                 departement %in% c("Ille et Vilaine") ~ "35",
                                 departement %in% c("Loir-et-cher") ~ "41",
                                 departement %in% c("Loire") ~ "42",
                                 departement %in% c("pyréénes orientales") ~ "66",
                                 departement %in% c("suisse") ~ "suisse",
                                 departement %in% c("Suisse GE") ~ "suisse",
                                 TRUE ~ departement),
         departement = strtrim(departement, 2))

table(participant$departement, useNA = "always")

participant <- participant[!is.na(participant$departement),]
```

**Région et biorégion**

Départements associés à une région admin, à une biorégion (INPN)

```{r}
#| echo: false
#| message: false
#| warning: false

code = c(
"01","02","03","04","05","06","07","08","09","10","11","12","13","14","15","16","17","18","19","2A","2B",
"21","22","23","24","25","26","27","28","29","30","31","32","33","34","35","36","37","38","39","40",
"41","42","43","44","45","46","47","48","49","50","51","52","53","54","55","56","57","58","59","60",
"61","62","63","64","65","66","67","68","69","70","71","72","73","74","75","76","77","78","79","80",
"81","82","83","84","85","86","87","88","89","90","91","92","93","94","95","su")

region = c(
"Auvergne-Rhône-Alpes","Hauts-de-France","Auvergne-Rhône-Alpes","Provence-Alpes-Côte d’Azur","Provence-Alpes-Côte d’Azur","Provence-Alpes-Côte d’Azur","Auvergne-Rhône-Alpes","Grand Est","Occitanie","Grand Est","Occitanie","Occitanie","Provence-Alpes-Côte d’Azur","Normandie","Auvergne-Rhône-Alpes","Nouvelle-Aquitaine","Nouvelle-Aquitaine","Centre-Val de Loire","Nouvelle-Aquitaine","Corse","Corse",
"Bourgogne-Franche-Comté","Bretagne","Nouvelle-Aquitaine","Nouvelle-Aquitaine","Bourgogne-Franche-Comté","Auvergne-Rhône-Alpes","Normandie","Centre-Val de Loire","Bretagne","Occitanie","Occitanie","Nouvelle-Aquitaine","Occitanie","Bretagne","Centre-Val de Loire","Centre-Val de Loire","Auvergne-Rhône-Alpes","Bourgogne-Franche-Comté","Nouvelle-Aquitaine",
"Centre-Val de Loire","Auvergne-Rhône-Alpes","Auvergne-Rhône-Alpes","Pays de la Loire","Centre-Val de Loire","Occitanie","Nouvelle-Aquitaine","Occitanie","Pays de la Loire","Normandie","Grand Est","Normandie","Grand Est","Grand Est","Bretagne","Grand Est","Bourgogne-Franche-Comté","Hauts-de-France","Hauts-de-France","Normandie",
"Hauts-de-France","Hauts-de-France","Auvergne-Rhône-Alpes","Nouvelle-Aquitaine","Occitanie","Occitanie","Grand Est","Grand Est","Auvergne-Rhône-Alpes","Bourgogne-Franche-Comté","Bourgogne-Franche-Comté","Pays de la Loire","Auvergne-Rhône-Alpes","Auvergne-Rhône-Alpes","Île-de-France","Normandie","Île-de-France","Île-de-France","Nouvelle-Aquitaine","Hauts-de-France",
"Occitanie","Occitanie","Provence-Alpes-Côte d’Azur","Provence-Alpes-Côte d’Azur","Pays de la Loire","Nouvelle-Aquitaine","Nouvelle-Aquitaine","Grand Est","Bourgogne-Franche-Comté","Bourgogne-Franche-Comté","Île-de-France","Île-de-France","Île-de-France","Île-de-France","Île-de-France","Île-de-France","su")

# Codes des biorégions (INPN) 
# ALP : alpin
# ATL : atlantique
# MATL : atlantique marin 
# CON : continental 
# MED : méditerranéen
# MMED : méditerranéen marin

bioregion <- c(
  # 01 à 09
  "CON","CON","CON","ALP","ALP","MMED","MED","CON","CON",
  # 10 à 19
  "CON","MED","CON","MMED","ATL","CON","MATL","MATL","CON","CON",
  # 2A, 2B
  "MMED","MMED",
  # 21 à 29
  "CON","MATL","CON","ATL","CON","ALP","ATL","CON","MATL",
  # 30 à 39
  "MMED","CON","CON","ATL","MMED","ATL","CON","ALP","CON",
  # 40 à 49
  "MATL","CON","ALP","CON","CON","ATL","ATL","MED","ATL","MATL",
  # 50 à 59
  "MATL","CON","MATL","CON","CON","MATL","CON","CON","CON","CON",
  # 60 à 69
  "CON","MATL","CON","MATL","CON","MED","CON","CON","CON","CON",
  # 70 à 79
  "CON","CON","ALP","ALP","CON","MATL","CON","CON","MATL","CON",
  # 80 à 89
  "MATL","CON","MMED","MMED","MATL","ATL","CON","CON","CON","CON",
  # 90 à 95
  "CON","CON","CON","CON","CON","CON","CON","ALP"
)

departement_info <- data.frame(
  departement = code,
  region = region,
  bioregion = bioregion)

participant <- participant %>% 
  left_join(departement_info)

participant$bioregion[participant$departement=="su"] <- "ALP"

departement_info %>%
  datatable(extensions = 'Buttons',
            options = list(dom = 'Blfrtip',
                           buttons = c('copy', 'csv', 'excel', 'pdf', 'print'),
                           lengthMenu = list(c(10,25,50,-1),
                                             c(10,25,50,"All"))))
```

**Bagueurs** 

Correspondances des emails entre les participant.es et les 32 premiers bagueurs (CRBPO)

```{r}
#| echo: false
#| message: false
#| warning: false
bagueurs <- read_excel("Data/bagueurs.xlsx", col_names = FALSE)

bagueurs <- bagueurs %>% 
  rename(email = "...1") %>% 
  mutate(bagueur = 1)

participant <- participant %>% 
  left_join(bagueurs)

participant$bagueur[participant$bagueur == 1] <- "Oui"
participant$bagueur[is.na(participant$bagueur)] <- "Non"

head(participant$email[participant$bagueur == "Oui"])
```

**Expert sciences participatives**

Si participation_stoc == "Oui", participation_shoc == "Oui", participation_epoc == "Oui", bagueur == "Oui" ou nb_obs_cocheurs \>= 300, alors la·e participant·e est considéré·e comme expert·e.

```{r}
#| echo: false
participant <- participant %>% 
  mutate(expert = case_when(participation_stoc == "Oui" | 
                              participation_shoc == "Oui" | 
                              participation_epoc == "Oui" | 
                              bagueur == "Oui" |
                              nb_obs_cocheurs >= 300 ~ "Oui",
                        TRUE ~ "Non"))

head(participant$email[participant$expert == "Oui"])
```

**Species**

Nom vernatuclaire et code espèce

```{r}
#| echo: false
#| message: false
#| warning: false
species <- read_csv("Data/species.csv", locale = locale(encoding = "ISO-8859-1"))

species$french_name[species$french_name=="Grosbec casse-noyaux"] <- "Grosbec cassenoyaux"

species_2 <- species %>% 
  dplyr::select(pk_species, french_name) %>% 
  rename(espece = french_name,
         code_espece = pk_species)

species_2 %>%
  datatable(extensions = 'Buttons',
            options = list(dom = 'Blfrtip',
                           buttons = c('copy', 'csv', 'excel', 'pdf', 'print'),
                           lengthMenu = list(c(10,25,50,-1),
                                             c(10,25,50,"All"))))
```

**Shoc**

Tendances SHOC

```{r}
#| echo: false
#| message: false
#| warning: false
longTermTrends <- read_csv("Data/longTermTrends.csv")

tendances <- longTermTrends %>% 
  dplyr::select(species, trend) %>% 
  rename(code_espece = species,
         tendance_shoc = trend)

tendances <- tendances %>% 
  left_join(species_2)

tendances %>%
  datatable(extensions = 'Buttons',
            options = list(dom = 'Blfrtip',
                           buttons = c('copy', 'csv', 'excel', 'pdf', 'print'),
                           lengthMenu = list(c(10,25,50,-1),
                                             c(10,25,50,"All"))))

table(tendances$tendance_shoc)
```

**Stoc**

Tendances SHOC et STOC

```{r}
#| echo: false
#| message: false
#| warning: false
tendances_stoc <- readr::read_csv("Data/STOC/shortTermTrends.csv", locale = locale(encoding = "UTF-8"))

tendances_stoc <- tendances_stoc %>% 
  dplyr::select(french_name, trend, perc) %>% 
  rename(espece = french_name, tendances_stoc = trend) %>% 
  mutate(tendances_stoc_simplifie = case_when(tendances_stoc %in% c("Augmentation forte","Augmentation modérée",
                                                                    "Augmentation modérée à forte") ~ "Augmentation",
                                              tendances_stoc %in% c("Déclin fort","Déclin modéré",
                                                                    "Déclin modéré à fort") ~ "Déclin",
                                              TRUE ~ tendances_stoc),
         tendances_stoc_simplifie_2 = case_when(tendances_stoc_simplifie %in% c("Augmentation","Déclin") ~ "Changement",
                                              TRUE ~ "incertain ou stable"))

pourcentage <- as.numeric(scale(parse_number(tendances_stoc$perc)))

tendances_stoc$pourcentage_stoc <- pourcentage

tendances <- tendances %>% 
  left_join(tendances_stoc) %>% 
  dplyr::select(-perc, -tendances_stoc_simplifie_2)

tendances %>%
  datatable(extensions = 'Buttons',
            options = list(dom = 'Blfrtip',
                           buttons = c('copy', 'csv', 'excel', 'pdf', 'print'),
                           lengthMenu = list(c(10,25,50,-1),
                                             c(10,25,50,"All"))))
```

## traits

```{r}
#| echo: false
#| message: false
#| warning: false
trait_SHOC_HUMAIN <- read_excel("Data/trait_SHOC-HUMAIN.xlsx")

trait_SHOC_HUMAIN$abondance_log <- log(trait_SHOC_HUMAIN$abondance)
fauneFrance_vec <- as.numeric(scale(trait_SHOC_HUMAIN$fauneFrance))
trait_SHOC_HUMAIN$fauneFrance <- fauneFrance_vec

trait_SHOC_HUMAIN %>%
  datatable(extensions = 'Buttons',
            options = list(dom = 'Blfrtip',
                           buttons = c('copy', 'csv', 'excel', 'pdf', 'print'),
                           lengthMenu = list(c(10,25,50,-1),
                                             c(10,25,50,"All"))))
```

## catégories de tendances

```{r}
#| echo: false
#| message: false
#| warning: false

# avis__________________________________________________________________________

print("avis quiz shoc")

table(avis$avis_niv1, useNA = "always")
table(avis$avis_niv2, useNA = "always")

avis$avis_niv1[avis$avis_niv1=="En augmentation"] <- "Augmentation"
avis$avis_niv1[avis$avis_niv1=="En déclin"] <- "Déclin"
avis$avis_niv1[avis$avis_niv1=="Je ne sais pas"] <- "Incertain"
table(avis$avis_niv1, useNA = "always")

avis$avis_niv2[avis$avis_niv2=="Fort"] <- "fort"
avis$avis_niv2[avis$avis_niv2=="Modéré"] <- "modéré"
avis$avis_niv2[avis$avis_niv2=="Modéré à fort"] <- "modéré à fort"
avis$avis_niv2 <- trimws(paste(
  ifelse(is.na(avis$avis_niv1), "", avis$avis_niv1),
  ifelse(is.na(avis$avis_niv2), "", avis$avis_niv2)
))
table(avis$avis_niv2, useNA = "always")

avis$avis_niv2[avis$avis_niv2=="Fluctuante modéré"] <- "Fluctuante"
avis$avis_niv2[avis$avis_niv2 %in% c("Incertain modéré","Incertain modéré à fort")] <- "Incertain"
avis$avis_niv2[avis$avis_niv2 %in% c("Stable fort","Stable modéré","Stable modéré à fort")] <- "Stable"
table(avis$avis_niv2, useNA = "always")

avis$avis_niv2[avis$avis_niv2=="Augmentation"] <- NA
avis$avis_niv2[avis$avis_niv2=="Déclin"] <- NA


print("catégoies quiz shoc après transformation en 2 nouveaux")
print("niveau 1")
table(avis$avis_niv1)
print("niveau 2")
table(avis$avis_niv2)

# tendances_____________________________________________________________________

tendances$tendance_shoc[tendances$tendance_shoc=="Augmentation modérée"] <- "Augmentation modéré"
tendances$tendance_shoc[tendances$tendance_shoc=="Augmentation modérée à forte"] <- "Augmentation modéré à fort"
tendances$tendance_shoc[tendances$tendance_shoc=="Augmentation forte"] <- "Augmentation fort"

tendances <- tendances %>% 
  mutate(tendance_shoc_niv1 = case_when(tendance_shoc %in% c("Augmentation fort","Augmentation modéré","Augmentation modéré à fort") ~ "Augmentation",
                                         tendance_shoc %in% c("Déclin fort","Déclin modéré","Déclin modéré à fort") ~ "Déclin",
                                         tendance_shoc %in% c("Incertain", "Fluctuante") ~ "Incertain",
                                         tendance_shoc == "Stable" ~ "Stable"),
         tendance_shoc_niv2 = tendance_shoc)

print("catégoies des tendances shoc")
print("niveau 1")
table(tendances$tendance_shoc_niv1)
print("niveau 2")
table(tendances$tendance_shoc_niv2)
```

## dataset

```{r}
#| echo: false
#| message: false
#| warning: false
dataset <- avis %>% 
  left_join(trait_SHOC_HUMAIN) %>% 
  left_join(participant) %>% 
  left_join(tendances) %>% 
  dplyr::select(-code_espece)

# on garde que les espèce en commun entre le quiz et le shoc
dataset <- dataset %>% 
  filter(espece != "Etourneau sansonnet") %>% 
  filter(espece != "Grive mauvis")

dataset <- dataset[!is.na(dataset$departement),]
  
```

## comparaison SHOC vs Humain

Si tendances SHOC et réponses identiques ou différentes

**Niveau 1 :**

Augmentation = augmentation

Déclin = déclin

Stable = stable

Incertain = je ne sais pas, fluctuante ou incertain

```{r}
#| echo: false
#| message: false
#| warning: false
dataset <- dataset %>%
  mutate(
    comparaison_niv1 = if_else(
      str_trim(avis_niv1) == str_trim(tendance_shoc_niv1), 
      "identique", 
      "different"
    ),
    comparaison_niv2 = if_else(
      str_trim(avis_niv2) == str_trim(tendance_shoc_niv2), 
      "identique", 
      "different"
    )
  )

# dataset <- dataset %>% 
#   dplyr::select(-avis_niv1, -avis_niv2, -participation_odj, -tendance_shoc, -tendance_shoc_niv1, -tendance_shoc_niv2) %>% 
#   na.omit()

# jeu de données propres à analyser :
print("Jeu de données propres à analyser")
dataset %>%
  datatable(extensions = 'Buttons',
            options = list(dom = 'Blfrtip',
                           buttons = c('copy', 'csv', 'excel', 'pdf', 'print'),
                           lengthMenu = list(c(10,25,50,-1),
                                             c(10,25,50,"All"))))

verif_dt <- dataset %>% 
  dplyr::select(avis_niv1, avis_niv2, tendance_shoc, tendance_shoc_niv1, tendance_shoc_niv2, comparaison_niv1, comparaison_niv2)

rm(verif_dt)
```

```{r}
#| echo: false
rm(avis, avis_large, bagueurs, cocheurs, cocheurs2, departement_info, longTermTrends, participant, quiz, quiz_2,
   species, species_2, tendances, tendances_stoc)
```

## exploration données

```{r}
#| echo: false
summary(dataset)

table(dataset$departement, useNA = "always")
print("participation_stoc")
table(dataset$participation_stoc, useNA = "always")
print("participation_shoc")
table(dataset$participation_shoc, useNA = "always")
print("participation_epoc")
table(dataset$participation_epoc, useNA = "always")
table(dataset$expert, useNA = "always")
print("tendances_stoc")
table(dataset$tendances_stoc, useNA = "always")
print("pourcentage_stoc")
table(dataset$pourcentage_stoc, useNA = "always")
print("tendances_stoc_simplifie")
table(dataset$tendances_stoc_simplifie, useNA = "always")
print("tendances_stoc_simplifie_2")
table(dataset$tendances_stoc_simplifie_2, useNA = "always")
print("detectabilite")
table(dataset$detectabilite, useNA = "always")
print("gregaire")
table(dataset$gregaire, useNA = "always")
print("fluctuante")
table(dataset$fluctuante, useNA = "always")
print("migrateur")
table(dataset$migrateur, useNA = "always")
print("migrateur simplifié")
table(dataset$migrateur_simplifie, useNA = "always")
print("abondance")
table(dataset$abondance, useNA = "always")
hist(dataset$abondance)
print("abondance log")
table(dataset$abondance_log, useNA = "always")
hist(dataset$abondance_log)
print("fauneFrance")
table(dataset$fauneFrance, useNA = "always")
print("regime")
table(dataset$regime, useNA = "always")
print("popularite")
table(dataset$popularite, useNA = "always")
print("comparaison_niv1")
table(dataset$comparaison_niv1, useNA = "always")
print("comparaison_niv2")
table(dataset$comparaison_niv2, useNA = "always")

# variable type
dataset$comparaison_niv1 <- as.factor(dataset$comparaison_niv1)
dataset$comparaison_niv2 <- as.factor(dataset$comparaison_niv2)
```

# FREQUENCES

**Shoc vs hasard**

```{r}
#| echo: false

obs_shoc <- table(dataset$tendance_shoc_niv1)

chisq.test(obs_shoc)

res_shoc <- chisq.test(obs_shoc)

data.frame(
  Tendance = names(obs_shoc),
  Observé = as.numeric(obs_shoc),
  Attendu = res_shoc$expected,
  Résidu_std = res_shoc$stdres
)
```

p-value \< 0.05 → la distribution est significativement différente du hasard

**Niv 1 vs hasard**

```{r}
#| echo: false

obs_avis_niv1 <- table(dataset$avis_niv1)

chisq.test(obs_avis_niv1)

res_avis_niv1 <- chisq.test(obs_avis_niv1)

data.frame(
  Tendance = names(obs_avis_niv1),
  Observé = as.numeric(obs_avis_niv1),
  Attendu = res_avis_niv1$expected,
  Résidu_std = res_avis_niv1$stdres
)
```

p-value \< 0.05 → la distribution est significativement différente du hasard

**Shoc vs niv 1**

```{r}
#| echo: false
categories_communes <- intersect(names(obs_shoc), names(obs_avis_niv1))

obs_shoc_c <- obs_shoc[categories_communes]
obs_avis_c <- obs_avis_niv1[categories_communes]

tab_chi2 <- rbind(
  SHOC = obs_shoc_c,
  AVIS = obs_avis_c
)

tab_chi2

chisq.test(tab_chi2)

res <- chisq.test(tab_chi2)

print("résidus")
res$stdres

print("proportions")
prop.table(tab_chi2, margin = 1)
```

p-value \< 0.05 → les distributions diffèrent significativement entre SHOC et AVIS

**Conclusions :**

🔹 Augmentation

Résidus : SHOC +27.6, AVIS −27.6

Proportions : SHOC 30.0 %, AVIS 16.1 %

👉 Augmentation est massivement plus fréquente dans SHOC que dans AVIS C’est l’un des moteurs principaux du χ².

🔹 Déclin

Résidus : SHOC +0.92, AVIS −0.92

Proportions : SHOC 26.7 %, AVIS 26.2 %

👉 Aucune différence réelle Déclin se comporte de la même manière dans les deux sources.

🔹 Incertain

Résidus : SHOC +16.1, AVIS −16.1

Proportions : SHOC 26.7 %, AVIS 18.6 %

👉 Incertain est fortement sur-représenté dans SHOC Clairement différent entre les deux distributions.

🔹 Stable

Résidus : SHOC −42.2, AVIS +42.2

Proportions : SHOC 16.7 %, AVIS 39.1 %

👉 Stable est massivement plus fréquent dans AVIS que dans SHOC C’est le contraste le plus fort du tableau.

En résumé : 

Les distributions de tendances diffèrent fortement entre SHOC et AVIS (χ², p \< 0.001). Les écarts sont principalement dus à une sur-représentation des modalités « Augmentation » et « Incertain » dans SHOC, tandis que la modalité « Stable » est largement dominante dans AVIS. La modalité « Déclin » ne montre pas de différence significative entre les deux sources.

SHOC → profil plus dynamique / incertain : plus d’Augmentation, plus d’Incertain, peu de Stable

AVIS → profil nettement plus stable, Stable ≈ 40 %, moins d’Augmentation

👉 Ce n’est pas un effet d’échantillon, mais un changement structurel de profil.

Interprétations possibles ? 

Chez les participant.es, biais vers le stable, et peu d'aumgmentation. En demandant de répondre pour des tendances, on pense moins facilement à répondre stable ? Et oin parle beaucoup des déclins (média, crise ecolo...), mais peu des augmentations, donc les gens n'y pensent pas ?

# PROPORTION IDENTIQUE vs DIFFERENT

```{r}
#| echo: false
print("proportion de tendances d'identiques vs différentes, niveau 1")

print("toutes les tendances")
dt_prop_niv_1 <- as.data.frame(table(dataset$comparaison_niv1, useNA = "always"))
dt_prop_niv_1$prop <- dt_prop_niv_1$Freq / sum(dt_prop_niv_1$Freq)
dt_prop_niv_1

print("declin et augmentation seulement")
dataset_DA <- dataset[dataset$tendance_shoc_niv1 %in% c("Déclin","Augmentation"),]
dt_prop_niv_1_DA <- as.data.frame(table(dataset_DA$comparaison_niv1, useNA = "always"))
dt_prop_niv_1_DA$prop <- dt_prop_niv_1_DA$Freq / sum(dt_prop_niv_1_DA$Freq)
dt_prop_niv_1_DA
```

# ANALYSES ORDINALES

Analyses faites ici uniquement sur le niveau 1 "déclin, stable, augmentation), mais les résultats étaient qualitativement les mêmes au niveau 2, même si moins de puissance statistiques.

## données

```{r}
#| include: false

dt1 <- dataset %>% 
  dplyr::select("email","espece","avis_niv1","migrateur","migrateur_simplifie", "regime","fluctuante",
                "detectabilite","gregaire","popularite",
                "abondance_log","departement","sexe",
                "anciennete","region","bioregion","expert",
                "tendances_stoc", "pourcentage_stoc","fauneFrance",
                "tendance_shoc_niv1") %>% 
  filter(avis_niv1 != "Fluctuante",
         avis_niv1 != "Incertain") %>% 
  filter(tendance_shoc_niv1 != "Fluctuante",
         tendance_shoc_niv1 != "Incertain") %>%
  na.omit()

unique(dt1$avis_niv1)

dt1 <- dt1 %>%
  mutate(
    avis_niv1 = factor(
      avis_niv1,
      levels = c("Déclin" ,"Stable", "Augmentation"),
      ordered = TRUE
    ),
    tendance_shoc_niv1 = factor(
      tendance_shoc_niv1,
      levels = c("Déclin" ,"Stable", "Augmentation"),
      ordered = TRUE
    )
  ) %>% 
  na.omit()

dt1 <- dt1 %>%
  mutate(
    popularite    = factor(popularite),
    detectabilite = factor(detectabilite),
    sexe = factor(sexe),
    expert = factor(expert)
  )

dt1 <- dt1 %>% 
  mutate(abondance_log = scale(abondance_log),
         anciennete = scale(anciennete),
         pourcentage_stoc = scale(pourcentage_stoc),
         fauneFrance = scale(pourcentage_stoc))

head(dt1)
```

## aléatoire

Sélection de modèle pour les effets aléatoires : email, région, biorégion, departement, email + region, email + bioregion, email + departement

```{r}
#| include: false

m_n1.1 <- clmm(avis_niv1 ~ 1 + 
                    (1 | email), data = dt1, link = "logit", Hess = TRUE, na.action = na.omit)
m_n1.2 <- clmm(avis_niv1 ~ 1 + 
                    (1 | region), data = dt1, link = "logit", Hess = TRUE, na.action = na.omit)
m_n1.3 <- clmm(avis_niv1 ~ 1 + 
                    (1 | bioregion), data = dt1, link = "logit", Hess = TRUE, na.action = na.omit)
m_n1.4 <- clmm(avis_niv1 ~ 1 + 
                    (1 | departement), data = dt1, link = "logit", Hess = TRUE, na.action = na.omit)
m_n1.5 <- clmm(avis_niv1 ~ 1 + 
                     (1 | email) + (1 | region), data = dt1, link = "logit", Hess = TRUE, na.action = na.omit)
m_n1.6 <- clmm(avis_niv1 ~ 1 + 
                     (1 | email) + (1 | bioregion), data = dt1, link = "logit", Hess = TRUE, na.action = na.omit)
m_n1.7 <- clmm(avis_niv1 ~ 1 + 
                     (1 | email) + (1 | departement), data = dt1, link = "logit", Hess = TRUE, na.action = na.omit)
```

Meilleur modèle avec uniquement effets aléatoires :

```{r}
#| echo: false
AIC_dt_n1_aleatoire <- as.data.frame(AIC(m_n1.1, m_n1.2, m_n1.3, m_n1.4, m_n1.5, m_n1.6, m_n1.7))

AIC_dt_n1_aleatoire <- AIC_dt_n1_aleatoire %>% 
  arrange(AIC) ; AIC_dt_n1_aleatoire

summary(m_n1.1)
```

Effet aléatoire "email" dans tous les modèles par la suite.

## perception ~ stats

Modèle estimant la correlation ordinale entre les perceptions et les tendances statistiques.

```{r}
#| include: false
m_n1_base <- clmm(avis_niv1 ~ tendance_shoc_niv1 + (1 | email), data = dt1, link = "logit", Hess = TRUE)
```

```{r}
#| echo: false
summary(m_n1_base)
```

## espece

Modèle estimant la correlation ordinale entre les perceptions et les tendances statistiques en fonction de chaque espèce.

ATTTENTION : tous les coefficient pour chacunes des espèces ne sont pas estimables (modèle à prendre avec des pincettes)

```{r}
#| eval: false
#| include: false
m_n1_esp <- clmm(avis_niv1 ~ tendance_shoc_niv1*espece + (1 | email), data = dt1, link = "logit", Hess = TRUE)
```

```{r}
#| echo: false
summary(m_n1_esp)
```

## variables de type "trait" des espèces 

### abondance 
```{r}
#| echo: false
# abondance *** int ***
m_n1_trait_1 <- clmm(avis_niv1 ~ tendance_shoc_niv1 + abondance_log + (1 | email), data = dt1, link = "logit", Hess = TRUE)
anova(m_n1_trait_1, m_n1_base)
m_n1_trait_1int <- clmm(avis_niv1 ~ 1 + tendance_shoc_niv1*abondance_log + (1 | email), data = dt1, link = "logit", Hess = TRUE)
anova(m_n1_trait_1, m_n1_trait_1int)
m_n1_trait_1int_no_random <- clm(avis_niv1 ~ 1 + tendance_shoc_niv1*abondance_log, data = dt1, link = "logit", Hess = TRUE)
summary(m_n1_trait_1)
summary(m_n1_trait_1int)
```

### popularité 

```{r}
#| echo: false
# popularite *** int ***
m_n1_trait_2 <- clmm(avis_niv1 ~ tendance_shoc_niv1 + popularite + (1 | email), data = dt1, link = "logit", Hess = TRUE)
anova(m_n1_trait_2, m_n1_base)
m_n1_trait_2int <- clmm(avis_niv1 ~ tendance_shoc_niv1*popularite + (1 | email), data = dt1, link = "logit", Hess = TRUE)
anova(m_n1_trait_2, m_n1_trait_2int) 
m_n1_trait_2int_no_random <- clm(avis_niv1 ~ tendance_shoc_niv1*popularite, data = dt1, link = "logit", Hess = TRUE)
summary(m_n1_trait_2)
summary(m_n1_trait_2int)
```

### détectabilité

```{r}
#| echo: false
# detectabilite *** int ***
m_n1_trait_3 <- clmm(avis_niv1 ~ tendance_shoc_niv1 + detectabilite + (1 | email), data = dt1, link = "logit", Hess = TRUE)
anova(m_n1_trait_3, m_n1_base)
m_n1_trait_3int <- clmm(avis_niv1 ~ tendance_shoc_niv1*detectabilite + (1 | email), data = dt1, link = "logit", Hess = TRUE)
anova(m_n1_trait_3, m_n1_trait_3int) 
m_n1_trait_3int_no_random <- clm(avis_niv1 ~ tendance_shoc_niv1*detectabilite, data = dt1, link = "logit", Hess = TRUE)
summary(m_n1_trait_3)
summary(m_n1_trait_3int)
```

### régime

```{r}
#| echo: false
# regime *** int ***
m_n1_trait_4 <- clmm(avis_niv1 ~ tendance_shoc_niv1 + regime + (1 | email), data = dt1, link = "logit", Hess = TRUE)
anova(m_n1_trait_4, m_n1_base)
m_n1_trait_4int <- clmm(avis_niv1 ~ tendance_shoc_niv1*regime + (1 | email), data = dt1, link = "logit", Hess = TRUE)
anova(m_n1_trait_4, m_n1_trait_4int)
m_n1_trait_4int_no_random <- clm(avis_niv1 ~ tendance_shoc_niv1*regime, data = dt1, link = "logit", Hess = TRUE)
summary(m_n1_trait_4)
summary(m_n1_trait_4int)
```

### migrateur

```{r}
#| echo: false
# migrateur *** int ***
m_n1_trait_5 <- clmm(avis_niv1 ~ tendance_shoc_niv1 + migrateur + (1 | email), data = dt1, link = "logit", Hess = TRUE)
anova(m_n1_trait_5, m_n1_base)
m_n1_trait_5int <- clmm(avis_niv1 ~ tendance_shoc_niv1*migrateur + (1 | email), data = dt1, link = "logit", Hess = TRUE)
anova(m_n1_trait_5, m_n1_trait_5int) 
m_n1_trait_5int_no_random <- clm(avis_niv1 ~ tendance_shoc_niv1*migrateur, data = dt1, link = "logit", Hess = TRUE)
summary(m_n1_trait_5)
summary(m_n1_trait_5int)
```

### gregaire 

```{r}
#| echo: false
# gregaire *** int ***
m_n1_trait_6 <- clmm(avis_niv1 ~ tendance_shoc_niv1 + gregaire + (1 | email), data = dt1, link = "logit", Hess = TRUE)
anova(m_n1_trait_6, m_n1_base)
m_n1_trait_6int <- clmm(avis_niv1 ~ tendance_shoc_niv1*gregaire + (1 | email), data = dt1, link = "logit", Hess = TRUE)
anova(m_n1_trait_6, m_n1_trait_6int) 
m_n1_trait_6int_no_random <- clm(avis_niv1 ~ tendance_shoc_niv1*gregaire, data = dt1, link = "logit", Hess = TRUE)
summary(m_n1_trait_6)
summary(m_n1_trait_6int)
```

### fauneFrance

```{r}
#| echo: false
# fauneFrance *** int ***
m_n1_trait_7 <- clmm(avis_niv1 ~ tendance_shoc_niv1 + fauneFrance + (1 | email), data = dt1, link = "logit", Hess = TRUE)
anova(m_n1_trait_7, m_n1_base)
m_n1_trait_7int <- clmm(avis_niv1 ~ tendance_shoc_niv1*fauneFrance + (1 | email), data = dt1, link = "logit", Hess = TRUE)
anova(m_n1_trait_7, m_n1_trait_7int)
m_n1_trait_7int_no_random <- clm(avis_niv1 ~ tendance_shoc_niv1*fauneFrance, data = dt1, link = "logit", Hess = TRUE)
summary(m_n1_trait_7)
summary(m_n1_trait_7int)
```

### pourcentage tendance stoc

```{r}
#| echo: false
# pourcentage_stoc *** int ***
m_n1_trait_8 <- clmm(avis_niv1 ~ tendance_shoc_niv1 + pourcentage_stoc + (1 | email), data = dt1, link = "logit", Hess = TRUE)
anova(m_n1_trait_8, m_n1_base)
m_n1_trait_8int <- clmm(avis_niv1 ~ tendance_shoc_niv1*pourcentage_stoc + (1 | email), data = dt1, link = "logit", Hess = TRUE)
anova(m_n1_trait_8, m_n1_trait_8int)
m_n1_trait_8int_no_random <- clm(avis_niv1 ~ tendance_shoc_niv1*pourcentage_stoc, data = dt1, link = "logit", Hess = TRUE)
summary(m_n1_trait_8)
summary(m_n1_trait_8int)
```

### comparaison modèle par AIC

```{r}
#| echo: false
AIC_dt_trait <- as.data.frame(AIC(m_n1_base, 
                                  m_n1_trait_1, m_n1_trait_2, m_n1_trait_3, 
                                  m_n1_trait_4, m_n1_trait_5, m_n1_trait_6,
                                  m_n1_trait_7,m_n1_trait_8,
                                  m_n1_trait_1int, m_n1_trait_2int, m_n1_trait_3int, 
                                  m_n1_trait_4int, m_n1_trait_5int, m_n1_trait_6int, 
                                  m_n1_trait_7int, m_n1_trait_8int
                             ))

AIC_dt_trait <- AIC_dt_trait %>% 
  arrange(AIC) ; AIC_dt_trait
```

## variables liées aux participants

### sexe

```{r}
#| echo: false
# sexe *** int ***
m_n1_participant_1 <- clmm(avis_niv1 ~ tendance_shoc_niv1 + sexe + 
                                (1 | email), data = dt1, link = "logit", Hess = TRUE)
anova(m_n1_participant_1, m_n1_base)
m_n1_participant_1int <- clmm(avis_niv1 ~ tendance_shoc_niv1*sexe + 
                                   (1 | email), data = dt1, link = "logit", Hess = TRUE)
anova(m_n1_participant_1, m_n1_participant_1int) 
m_n1_participant_1int_no_random <- clm(avis_niv1 ~ tendance_shoc_niv1*sexe, data = dt1, link = "logit", Hess = TRUE)
summary(m_n1_participant_1)
summary(m_n1_participant_1int)
```

### anciennete

```{r}
#| echo: false
# anciennete int ***
m_n1_participant_2 <- clmm(avis_niv1 ~ tendance_shoc_niv1 + anciennete + 
                                (1 | email), data = dt1, link = "logit", Hess = TRUE)
anova(m_n1_participant_2, m_n1_base)
m_n1_participant_2int <- clmm(avis_niv1 ~ tendance_shoc_niv1*anciennete + 
                                   (1 | email), data = dt1, link = "logit", Hess = TRUE)
anova(m_n1_participant_2, m_n1_participant_2int) 
m_n1_participant_2int_no_random <- clm(avis_niv1 ~ tendance_shoc_niv1*anciennete, data = dt1, link = "logit", Hess = TRUE)
summary(m_n1_participant_2)
summary(m_n1_participant_2int)
```

### expert

```{r}
#| echo: false
# expert int ***
m_n1_participant_3 <- clmm(avis_niv1 ~ tendance_shoc_niv1 + expert + 
                                (1 | email), data = dt1, link = "logit", Hess = TRUE)
anova(m_n1_participant_3, m_n1_base)
m_n1_participant_3int <- clmm(avis_niv1 ~ tendance_shoc_niv1*expert + 
                                   (1 | email), data = dt1, link = "logit", Hess = TRUE)
anova(m_n1_participant_3, m_n1_participant_3int) 
m_n1_participant_3int_no_random <- clm(avis_niv1 ~ tendance_shoc_niv1*expert, data = dt1, link = "logit", Hess = TRUE)
summary(m_n1_participant_3)
summary(m_n1_participant_3int)
```

### comparaison modèle par AIC

```{r}
#| echo: false
AIC_dt_n1_participant <- as.data.frame(AIC(m_n1_base, 
                                m_n1_participant_1, m_n1_participant_2, m_n1_participant_3,
                                m_n1_participant_1int, m_n1_participant_2int, m_n1_participant_3int))

AIC_dt_n1_participant <- AIC_dt_n1_participant %>% 
  arrange(AIC) ; AIC_dt_n1_participant
```

## graphiques des résultats 

### coeffients des modèles

```{r}
#| echo: false
#| fig-height: 7
#| fig-width: 10

results_model_dt1 <- list(
  abondance_log    = summary(m_n1_trait_1int)$coefficients,
  popularite       = summary(m_n1_trait_2int)$coefficients,
  detectabilite    = summary(m_n1_trait_3int)$coefficients,
  # regime           = m_n1_trait_4int,
  # migrateur        = m_n1_trait_5int,
  # gregaire         = m_n1_trait_6int
  fauneFrance      = summary(m_n1_trait_7int)$coefficients,
  pourcentage_stoc = summary(m_n1_trait_8int)$coefficients,
  sexe             = summary(m_n1_participant_1int)$coefficients,
  anciennete       = summary(m_n1_participant_2int)$coefficients,
  expert           = summary(m_n1_participant_3int)$coefficients
)

# Initialiser une liste vide pour stocker les data frames modifiés
results_model_dt2_list <- list()

# Parcourir chaque élément de la liste results_model_dt1
for (name in names(results_model_dt1)) {
  # Convertir l'objet en data frame
  df <- as.data.frame(results_model_dt1[[name]])
  # Ajouter une colonne "variable" avec le nom de l'élément
  df$variable <- name
  # Ajouter le data frame modifié à la liste
  results_model_dt2_list[[name]] <- df
}

# Combiner tous les data frames en un seul
results_model_dt2 <- do.call(rbind, results_model_dt2_list)

coef_df <- data.frame(
  Term = rownames(results_model_dt2),
  Estimate = results_model_dt2[, "Estimate"],
  Std.Error = results_model_dt2[, "Std. Error"],
  p.value = results_model_dt2[, "Pr(>|z|)"],
  variable = results_model_dt2$variable
)

# Afficher le résultat
head(coef_df)

# Filtrer les "Threshold coefficients" (lignes contenant "|")
coef_df <- coef_df %>%
  filter(!grepl("\\|", Term))

# Ajout d'une colonne pour indiquer si le coefficient est significatif
coef_df$significatif <- ifelse(coef_df$p.value < 0.05, "Oui", "Non")


coef_df$Type <- case_when(
  grepl("^tendance_shoc_niv1\\.[LQ]$", coef_df$Term) ~ "Tendance SHOC",
  grepl("tendance_shoc_niv1\\.Q:", coef_df$Term) ~ "Interaction avec SHOC (quadratique)",
  grepl(":", coef_df$Term) ~ "Interaction avec SHOC (linéaire)",
  TRUE ~ "Variable"
)

# Nettoyage des noms de termes (optionnel)
coef_df$Term <- gsub("tendance_shoc_niv1\\.", "tendance_shoc_niv1_", coef_df$Term)
coef_df$Term <- gsub("\\:", "_", coef_df$Term)

# Fonction pour simplifier les noms
simplifier_nom <- function(nom) {
  if (grepl("tendance_shoc_niv1_L$", nom)) {
    return("SHOC (linéaire)")
  } else if (grepl("tendance_shoc_niv1_Q$", nom)) {
    return("SHOC (quadratique)")
  } else if (grepl("tendance_shoc_niv1_L_", nom)) {
    suffixe <- strsplit(nom, "tendance_shoc_niv1_L_")[[1]][2]
    return(paste("SHOC (linéaire) :", suffixe))
  } else if (grepl("tendance_shoc_niv1_Q_", nom)) {
    suffixe <- strsplit(nom, "tendance_shoc_niv1_Q_")[[1]][2]
    return(paste("SHOC (quadratique) :", suffixe))
  } else {
    # Si aucune règle ne s'applique, retourner le nom original
    return(gsub(".*\\.", "", nom))
  }
}

# Appliquer la fonction à la colonne Term
coef_df$Term_simplifie <- sapply(coef_df$Term, simplifier_nom)

# Trier les termes par ordre alphabétique dans chaque facette
coef_df <- coef_df %>%
  group_by(Type) %>%
  mutate(Term = factor(Term_simplifie, levels = sort(unique(Term_simplifie)))) %>%
  ungroup()

coef_df %>% 
  group_by(Type) %>% 
  mutate(Term_simplifie = fct_reorder(Term_simplifie, Estimate, .fun='median')) %>% 
  ggplot(aes(x = Estimate, y = reorder(Term_simplifie, Estimate))) +
  geom_errorbarh(
    aes(xmin = Estimate - 1.96 * Std.Error,
        xmax = Estimate + 1.96 * Std.Error),
    height = 0,
    color = "black"
  ) +
  geom_point(
    aes(shape = significatif, fill = significatif),
    size = 1,
    color = "black"
  ) +
  scale_shape_manual(
    values = c("Oui" = 21, "Non" = 21)
  ) +
  scale_fill_manual(
    values = c("Oui" = "black", "Non" = "white")
  ) +
  geom_vline(xintercept = 0, linetype = "dotted", color = "grey", size = 1) +
  scale_x_continuous(breaks = seq(-100, 100, by = 1)) + 
  facet_wrap(~ variable, scales = "free_y", ncol = 2) +
  labs(
    x = "Valeur du coefficient",
    y = "Variable",
    title = "Coefficients du modèle et intervalles de confiance à 95%",
    shape = "Significatif",
    fill = "Significatif"
  ) +
  theme_minimal() +
  theme(
    axis.text.y = element_text(size = 8),
    legend.position = "bottom"
  )
```

**Interprétation**

**1**. Modèle avec abondance_log

Effet principal

L’abondance (log-transformée) a un effet positif significatif sur la réponse ordinale.

👉 Plus l’abondance augmente, plus la probabilité d’appartenir à une catégorie élevée de la variable réponse augmente.

Effet du SHOC

Le terme linéaire du SHOC est positif.

Le terme quadratique du SHOC est négatif.

👉 Relation non linéaire : l’effet du SHOC augmente jusqu’à un certain niveau puis diminue.

Interaction SHOC × abondance

Les interactions sont faibles ou non significatives.

👉 L’effet de l’abondance est globalement stable quel que soit le niveau du SHOC.

**2**. Modèle avec anciennete

Effet principal

L’ancienneté a un effet positif significatif.

👉 Les individus/sites plus anciens sont associés à des niveaux plus élevés de la réponse ordinale.

Effet du SHOC

Effet linéaire positif et effet quadratique négatif.

👉 Réponse maximale pour des valeurs intermédiaires du SHOC.

Interaction SHOC × ancienneté

Interaction linéaire significative et négative.
👉 L’effet positif de l’ancienneté diminue lorsque le SHOC augmente.

**3**. Modèle avec detectabilite

Effet principal

Une forte détectabilité a un effet positif très marqué.

👉 Les observations plus détectables sont associées à des catégories plus élevées de la réponse.

Effet du SHOC

Effet linéaire positif.

Effet quadratique négatif.

👉 Effet non linéaire du SHOC, cohérent avec un optimum intermédiaire.

Interaction SHOC × détectabilité

Interaction quadratique significative.

👉 Le rôle de la détectabilité varie selon le niveau du SHOC, surtout aux valeurs extrêmes.

**4**. Modèle avec expert

Effet principal

Le statut d’expert a un effet faible ou non significatif.

👉 Être expert n’influence pas directement la réponse ordinale.

Effet du SHOC

Effet linéaire positif, quadratique négatif.

👉 Relation non linéaire robuste.

Interaction SHOC × expert

Non significative.

👉 L’effet du SHOC est similaire chez les experts et non-experts.

**5**. Modèle avec fauneFrance

Effet principal

FauneFrance a un effet positif significatif.

👉 Les données issues de FauneFrance sont associées à des niveaux plus élevés de la réponse.

Effet du SHOC

Effet linéaire positif, quadratique négatif.

Interaction SHOC × FauneFrance

Interaction quadratique négative significative.

👉 L’effet positif de FauneFrance est atténué lorsque le SHOC est élevé.

**6**. Modèle avec popularite

Effet principal

La popularité a un effet positif significatif.

👉 Les espèces/objets plus populaires ont une probabilité plus élevée d’être dans une catégorie ordinale élevée.

Effet du SHOC

Effet linéaire positif.

Effet quadratique négatif.

Interaction SHOC × popularité

Interaction quadratique négative.

👉 L’effet de la popularité est moins marqué aux niveaux élevés de SHOC.

**7**. Modèle avec pourcentage_stoc

Effet principal

Le pourcentage STOC a un effet positif significatif.

👉 Une plus forte représentation STOC est associée à des catégories plus élevées.

Effet du SHOC

Effet linéaire positif, quadratique négatif.

Interaction SHOC × pourcentage STOC

Interaction quadratique négative.

👉 L’effet du STOC diminue lorsque le SHOC devient élevé.

**8**. Modèle avec sexe

Effet principal

Le sexe (H) a un effet faible ou modéré, parfois significatif.

👉 Le sexe peut influencer la réponse, mais l’effet reste limité.

Effet du SHOC

Effet linéaire positif.

Effet quadratique négatif.

Interaction SHOC × sexe

Non significative.

👉 La relation SHOC–réponse ne dépend pas du sexe.

**Conclusion générale (très important)**

Le SHOC est un déterminant majeur, avec un effet non linéaire cohérent dans tous les modèles.

La plupart des variables explicatives ont un effet positif direct sur la réponse ordinale.

Les interactions sont généralement faibles, mais certaines montrent une atténuation de l’effet des variables lorsque le SHOC est élevé.

Les résultats sont stables, cohérents et biologiquement/interprétativement plausibles.

### probabilité (non cumulative) d'être dans une catégorie donnée

```{r}
#| echo: false

# fonction ----------------------------------------------------------------------

#' Créer des graphiques de prédictions pour modèles ordinaux
#'
#' @param models_list Liste nommée des modèles (noms = noms des variables)
#' @param x_values_list Liste nommée des valeurs x à utiliser pour chaque variable
#' @param data Dataframe original utilisé pour l'ajustement
#' @param n_points Nombre de points pour la séquence (par défaut 50)
#' @param save_plots Sauvegarder les graphiques individuels (par défaut TRUE)
#' @param output_dir Répertoire de sortie pour les graphiques (par défaut "plots")
#'
#' @return Liste contenant les graphiques individuels et combinés
plot_ordinal_predictions <- function(models_list,
                                     x_values_list,
                                     data,
                                     n_points = 50,
                                     save_plots = TRUE,
                                     output_dir = "plots") {
  
  # Créer le répertoire de sortie si nécessaire
  if (save_plots && !dir.exists(output_dir)) {
    dir.create(output_dir, recursive = TRUE)
  }
  
  # Liste pour stocker les graphiques
  plot_list <- list()
  
  # Boucle sur chaque variable/modèle
  for (var_name in names(models_list)) {
    
    cat("\nTraitement de:", var_name, "\n")
    
    model <- models_list[[var_name]]
    x_vals <- x_values_list[[var_name]]
    
    # Obtenir le modèle sans effets aléatoires
    model_no_random <- model
    
    # Créer newdata
    newdat <- model.frame(terms(model_no_random), data = data)
    
    # Identifier la variable prédictrice principale (celle qui n'est pas tendance_shoc_niv1)
    all_vars <- names(newdat)
    predictor_var <- setdiff(
      all_vars[!grepl("tendance|avis", all_vars)],
      c()
    )[1]
    
    cat("Variable prédictrice identifiée:", predictor_var, "\n")
    cat("Classe dans data:", class(data[[predictor_var]]), "\n")
    
    # Vérifier si c'est une variable continue ou catégorielle
    is_continuous <- is.numeric(data[[predictor_var]])
    
    if (is_continuous) {
      # Variable continue
      newdat <- expand.grid(
        tendance_shoc_niv1 = levels(newdat$tendance_shoc_niv1),
        x_var = seq(
          min(newdat[[predictor_var]], na.rm = TRUE),
          max(newdat[[predictor_var]], na.rm = TRUE),
          length.out = n_points
        )
      )
      names(newdat)[names(newdat) == "x_var"] <- predictor_var
      newdat[[predictor_var]] <- matrix(newdat[[predictor_var]], ncol = 1)
      
    } else {
      # Variable catégorielle
      cat("Niveaux de la variable:", levels(data[[predictor_var]]), "\n")
      newdat <- expand.grid(
        tendance_shoc_niv1 = levels(newdat$tendance_shoc_niv1),
        x_var = levels(data[[predictor_var]])
      )
      names(newdat)[names(newdat) == "x_var"] <- predictor_var
    }
    
    cat("Dimensions de newdat:", nrow(newdat), "lignes\n")
    
    # Prédictions
    pred <- predict(model_no_random, newdata = newdat, type = "prob")
    pred_df <- cbind(newdat, as.data.frame(pred))
    
    cat("Colonnes de pred_df:", paste(names(pred_df), collapse = ", "), "\n")
    cat("Premières lignes de pred_df:\n")
    print(head(pred_df))
    
    # Transformer en format long
    pred_long <- pred_df %>%
      pivot_longer(
        cols = starts_with("fit."),
        names_to = "categorie",
        values_to = "prob"
      ) %>%
      mutate(
        categorie = gsub("^fit\\.", "", categorie),
        categorie = factor(
          categorie,
          levels = levels(data$avis_niv1),
          ordered = TRUE
        )
      )
    
    cat("Dimensions de pred_long:", nrow(pred_long), "lignes\n")
    cat("Résumé des probabilités:\n")
    print(summary(pred_long$prob))
    
    # Créer le label de l'axe x
    x_label <- switch(
      var_name,
      "abondance_log" = "Abondance (log)",
      "popularite" = "Popularité",
      "detectabilite" = "Détectabilité",
      "fauneFrance" = "Faune de France",
      "pourcentage_stoc" = "Pourcentage STOC",
      "sexe" = "Sexe",
      "anciennete" = "Ancienneté (années)",
      "expert" = "Expert",
      var_name
    )
    
    # Créer le graphique
    p <- ggplot(pred_long,
                aes(x = .data[[predictor_var]],
                    y = prob,
                    color = tendance_shoc_niv1)) +
      facet_wrap(~ categorie, nrow = 1) +
      scale_y_continuous(limits = c(0, 1)) +
      labs(
        x = x_label,
        y = "Probabilité prédite",
        color = "Tendance SHOC",
        title = paste("Prédictions pour:", x_label)
      ) +
      theme_minimal(base_size = 14) +
      theme(
        strip.background = element_blank(),
        strip.text = element_text(face = "bold"),
        legend.position = "bottom"
      )
    
    # Ajouter geom_line pour continu, geom_point + geom_line pour catégoriel
    if (is_continuous) {
      p <- p + geom_line(linewidth = 1)
    } else {
      # Pour les variables catégorielles, utiliser une position numérique
      p <- ggplot(pred_long,
                  aes(x = .data[[predictor_var]],
                      y = prob,
                      color = tendance_shoc_niv1,
                      group = tendance_shoc_niv1)) +
        # geom_point(size = 3) +
        geom_line(linewidth = 1) +
        facet_wrap(~ categorie, nrow = 1) +
        scale_y_continuous(limits = c(0, 1)) +
        labs(
          x = x_label,
          y = "Probabilité prédite",
          color = "Tendance SHOC",
          title = paste("Prédictions pour:", x_label)
        ) +
        theme_minimal(base_size = 14) +
        theme(
          strip.background = element_blank(),
          strip.text = element_text(face = "bold"),
          legend.position = "bottom"
        )
    }
    
    # Ajouter des points verticaux pour les valeurs spécifiques si fournies
    if (!is.null(x_vals) && is_continuous) {
      p <- p + 
        geom_vline(xintercept = x_vals, 
                   linetype = "dashed", 
                   alpha = 0.5,
                   color = "gray30")
    }
    
    # Stocker le graphique
    plot_list[[var_name]] <- p
    
    # Sauvegarder si demandé
    if (save_plots) {
      ggsave(
        filename = file.path(output_dir, paste0("pred_", var_name, ".png")),
        plot = p,
        width = 12,
        height = 6,
        dpi = 300
      )
      cat("Graphique sauvegardé:", file.path(output_dir, paste0("pred_", var_name, ".png")), "\n")
    }
  }
  
  # Créer un graphique combiné
  combined_plot <- wrap_plots(plot_list, ncol = 1) +
    plot_annotation(
      title = "Prédictions pour tous les modèles",
      theme = theme(plot.title = element_text(size = 16, face = "bold"))
    )
  
  if (save_plots) {
    ggsave(
      filename = file.path(output_dir, "pred_combined.png"),
      plot = combined_plot,
      width = 12,
      height = 6 * length(plot_list),
      dpi = 300
    )
    cat("\nGraphique combiné sauvegardé:", file.path(output_dir, "pred_combined.png"), "\n")
  }
  
  return(list(
    individual_plots = plot_list,
    combined_plot = combined_plot
  ))
}

# Définir les listes de modèles et valeurs x
models_list <- list(
  abondance_log    = m_n1_trait_1int_no_random,
  popularite       = m_n1_trait_2int_no_random,
  detectabilite    = m_n1_trait_3int_no_random,
  fauneFrance      = m_n1_trait_7int_no_random,
  pourcentage_stoc = m_n1_trait_8int_no_random,
  sexe             = m_n1_participant_1int_no_random,
  anciennete       = m_n1_participant_2int_no_random,
  expert           = m_n1_participant_3int_no_random
)

# range des variables à simuler
x_values_list <- list(
  abondance_log    = c(min(dt1$abondance_log), median(dt1$abondance_log), max(dt1$abondance_log)),
  popularite       = NULL,
  detectabilite    = NULL,
  fauneFrance      = c(min(dt1$fauneFrance), median(dt1$fauneFrance), max(dt1$fauneFrance)),
  pourcentage_stoc = c(min(dt1$pourcentage_stoc), median(dt1$pourcentage_stoc), max(dt1$pourcentage_stoc)),
  sexe             = NULL,
  anciennete       = c(min(dt1$anciennete), median(dt1$anciennete), max(dt1$anciennete)),
  expert           = NULL
)

# Générer tous les graphiques
results <- plot_ordinal_predictions(
  models_list = models_list,
  x_values_list = x_values_list,
  data = dt1,
  n_points = 50,
  save_plots = TRUE,
  output_dir = "plots_predictions"
)

# Accéder aux graphiques individuels
results$individual_plots$abondance_log
results$individual_plots$popularite
results$individual_plots$detectabilite
results$individual_plots$fauneFrance
results$individual_plots$pourcentage_stoc
results$individual_plots$sexe
results$individual_plots$anciennete
results$individual_plots$expert

# Afficher le graphique combiné
# results$combined_plot
```

**Interprétation**

**1**. Modèle Abondance (log)

Ce que montrent les prédictions

Quand l’abondance augmente :

La probabilité de Déclin diminue

La probabilité de Stable augmente légèrement

La probabilité d’Augmentation augmente clairement

Effet progressif et monotone, surtout visible pour Déclin et Augmentation

👉 Les espèces/sites plus abondants ont une probabilité plus élevée d’être associés à une tendance SHOC positive, et moins souvent à un déclin.

**2**. Modèle Popularité

Ce que montrent les prédictions

Les espèces populaires :

Ont une probabilité plus élevée d’Augmentation

Ont une probabilité plus faible de Déclin

Effet modéré mais net

Peu de changement pour la catégorie Stable

👉 La popularité est associée à une meilleure détection ou un suivi plus favorable, conduisant à des tendances SHOC plus positives.

**3**. Modèle Détectabilité

Ce que montrent les prédictions

Une forte détectabilité :

Réduit la probabilité de Déclin

Augmente fortement la probabilité d’Augmentation

Effet très marqué et cohérent

Peu d’effet sur Stable

👉 Les espèces mieux détectables sont plus souvent associées à des tendances positives, probablement via une meilleure estimation ou un biais de détection.

**4**. Modèle Faune France

Ce que montrent les prédictions

Effet fortement non linéaire

Pour Déclin :

Forte probabilité à faibles valeurs

Chute rapide ensuite

Pour Stable :

Pic à des valeurs intermédiaires

Pour Augmentation :

Forte augmentation aux valeurs élevées

👉 Faune de France agit comme un gradient structurant, avec :

Déclin dominant à faibles niveaux

Stabilité à niveaux intermédiaires

Augmentation à niveaux élevés

**5**. Modèle Pourcentage STOC

Ce que montrent les prédictions

Structure quasi identique à Faune de France :

Déclin dominant à faible pourcentage

Stable à valeurs intermédiaires

Augmentation à fort pourcentage

Effets très marqués et lisibles

👉 Une plus forte intégration au STOC est associée à des tendances SHOC plus favorables, avec une zone de transition intermédiaire.

**6**. Modèle Sexe

Ce que montrent les prédictions

Différences faibles entre F et H

Légère augmentation de la probabilité d’Augmentation chez H

Effets quasi parallèles

👉 Le sexe a un effet marginal, sans modifier fortement la distribution des catégories SHOC.

**7**. Modèle Ancienneté

Ce que montrent les prédictions

Quand l’ancienneté augmente :

Probabilité de Déclin augmente

Probabilité de Stable diminue

Probabilité d’Augmentation augmente légèrement

Effet progressif mais réel

👉 L’ancienneté modifie la structure des probabilités, avec un déplacement depuis la stabilité vers les catégories extrêmes.

**8**. Modèle Expert

Ce que montrent les prédictions

Différences très faibles entre Non et Oui

Légère hausse d’Augmentation chez les experts

Catégorie Stable quasi inchangée

👉 Le statut d’expert n’influence que marginalement la tendance SHOC.

**Conclusion générale**

✔ Les prédictions sont entièrement cohérentes avec les coefficients

✔ Les modèles à effets non linéaires (FauneFrance, STOC) sont les plus informatifs

✔ Les variables observationnelles (détectabilité, popularité) ont des effets clairs

✔ Les variables individuelles (sexe, expert) jouent un rôle secondaire

### probabilité cumulative (d'être dans une catégorie supérieure)

```{r}
#| echo: false
#| fig-height: 15
#| fig-width: 10

# fonction ---------------------------------------------------------------------

plot_clmm_predictions_multi_x <- function(
  models,
  x_values,
  subtitle = NULL
) {
  emm_all <- purrr::imap_dfr(
    models,
    function(model, x_var) {
      mf <- model.frame(model)
      if (!x_var %in% names(mf)) {
        stop(sprintf("La variable '%s' n'est pas dans le modèle.", x_var))
      }
      x_is_factor <- is.factor(mf[[x_var]])
      x_vals <- x_values[[x_var]]
      emm <- if (x_is_factor) {
        emmeans(
          model,
          as.formula(paste("~ tendance_shoc_niv1 |", x_var)),
          mode = "latent"
        )
      } else {
        emmeans(
          model,
          as.formula(paste("~ tendance_shoc_niv1 |", x_var)),
          at = setNames(list(x_vals), x_var),
          mode = "latent"
        )
      }
      emm_summary <- summary(emm, type = "response")
      emm_summary %>%
        mutate(
          probabilite = plogis(emmean),
          tendance = tendance_shoc_niv1,
          x_level = factor(.data[[x_var]]),
          variable = x_var,
          lower = plogis(asymp.LCL),
          upper = plogis(asymp.UCL),
          # Logique pour la significativité (exemple : si l'intervalle de confiance contient 0)
          significatif = !(asymp.LCL < 0 & asymp.UCL > 0)
        )
    }
  )

  # Créer un graphique par variable
  plots <- split(emm_all, emm_all$variable) %>%
    imap(~ {
      # Déterminer si toutes les interactions pour ce niveau sont non significatives
      all_non_significatif <- all(!.x$significatif)

      p <- ggplot(.x, aes(
        x = tendance,
        y = probabilite,
        color = x_level,
        group = x_level
      )) +
        # Ruban d'erreur
        geom_ribbon(
          aes(ymin = lower, ymax = upper, fill = x_level),
          alpha = 0.2,
          color = NA
        ) +
        # Lignes continues ou pointillées (selon la significativité globale)
        geom_line(
          aes(linetype = ifelse(all_non_significatif, "dashed", "solid")),
          linewidth = 1.2
        ) +
        scale_linetype_manual(values = c("solid" = "solid", "dashed" = "dashed")) +
        scale_y_continuous(labels = scales::percent, limits = c(0, 1)) +
        scale_fill_manual(values = scales::hue_pal()(length(unique(.x$x_level))), aesthetics = "fill") +
        scale_color_manual(values = scales::hue_pal()(length(unique(.x$x_level))), aesthetics = "color") +
        theme_bw() +
        theme(
          axis.text.x = element_text(angle = 90, vjust = 0.5, hjust = 1),
          legend.position = "bottom"
        ) +
        labs(
          x = "Tendance SHOC",
          y = "Probabilité prédite",
          color = "",
          fill = "",
          linetype = ifelse(all_non_significatif, "Non significatif", "Significatif"),
          title = .y
        )
      p
    })

  # Combiner les graphiques avec patchwork
  wrap_plots(plots, ncol = 3, nrow = 4) +
    plot_annotation(subtitle = subtitle) &
    theme(legend.position = "top")
}

# plot -------------------------------------------------------------------------

models <- list(
  abondance_log    = m_n1_trait_1int,
  popularite       = m_n1_trait_2int,
  detectabilite    = m_n1_trait_3int,
  # regime           = m_n1_trait_4int,
  # migrateur        = m_n1_trait_5int,
  # gregaire         = m_n1_trait_6int
  fauneFrance      = m_n1_trait_7int,
  pourcentage_stoc = m_n1_trait_8int,
  sexe             = m_n1_participant_1int,
  anciennete       = m_n1_participant_2int,
  expert           = m_n1_participant_3int
)

x_values <- list(
  abondance_log    = c(10, 13, 16),
  popularite       = NULL,
  detectabilite    = NULL,
  # regime           = NULL,
  # migrateur        = NULL,
  # gregaire         = NULL
  fauneFrance      = c(-1, 0, 2.5),
  pourcentage_stoc = c(-1, 0, 1.5),
  sexe = NULL,
  anciennete = c(0, 5, 40),
  expert = NULL
)

plot_clmm_predictions_multi_x(
  models = models,
  x_values = x_values,
  subtitle = "Probabilité cumulative d'être dans une des catégories supérieures"
)

```

Interpétation difficile de ces graphiques.... prendre les autres...

```{r}
#| echo: false
AIC_dt_all_n1 <- as.data.frame(AIC(m_n1_base,
                                   m_n1_trait_1, m_n1_trait_2, m_n1_trait_3, m_n1_trait_4, m_n1_trait_5, m_n1_trait_6,
                                   m_n1_trait_1int, m_n1_trait_2int, m_n1_trait_3int, m_n1_trait_4int, m_n1_trait_5int, m_n1_trait_6int,
                                   m_n1_trait_all, m_n1_trait_allint, 
                                   m_n1_participant_1, m_n1_participant_2, m_n1_participant_3,
                                   m_n1_participant_1int, m_n1_participant_2int, m_n1_participant_3int,
                                   m_n1_participant_all, m_n1_participant_allint))

AIC_dt_all_n1 <- AIC_dt_all_n1 %>% 
  arrange(AIC) ; AIC_dt_all_n1
```

# ACP

```{r}
#| echo: false
set.seed(42)
# n <- 100  # Nombre d'observations

ACP_dt1 <- dataset %>% 
  filter(avis_niv1 %in% c("Déclin", "Stable", "Augmentation")) %>% 
  dplyr::select(avis_niv1,abondance_log,fauneFrance,anciennete,pourcentage_stoc,popularite,detectabilite,
                regime,migrateur,gregaire,sexe,expert,bioregion) %>% 
  na.omit()

# 1. Préparation des données : encodage des variables catégorielles
# On utilise dummy coding pour les variables catégorielles (sauf "avis_niv1")
ACP_dt_dummy <- ACP_dt1 %>%
  mutate(across(c(popularite, detectabilite, regime, migrateur, gregaire, sexe, expert, bioregion), as.factor)) %>%
  fastDummies::dummy_cols(select_columns = c("popularite", "detectabilite", "regime", "migrateur", "gregaire", "sexe",
                                             "expert", "bioregion")) %>%
  dplyr::select(-"abondance_log",-"fauneFrance",-"anciennete",-"pourcentage_stoc",-"popularite",-"detectabilite",-"regime",
                -"migrateur",-"gregaire",-"sexe",-"expert",-"bioregion")

# On sépare les variables continues et les variables catégorielles encodées
X <- ACP_dt_dummy %>%
  dplyr::select(-avis_niv1)  # On exclut "avis_niv1" pour l'ACP

# 2. ACP avec FactoMineR
# On utilise "avis_niv1" comme variable illustrative
res.pca <- FactoMineR::PCA(X, scale.unit = TRUE, ncp = 5, graph = FALSE)

# 3. Visualisation des résultats

# a) Projection des individus (colorés par "avis_niv1")
fviz_pca_ind(res.pca,
             col.ind = as.factor(ACP_dt1$avis_niv1),
             addEllipses = TRUE,
             title = "Projection des individus (ACP)")

fviz_pca_ind(res.pca, axes = c(1, 3), col.ind = as.factor(ACP_dt1$avis_niv1), addEllipses = TRUE)
fviz_pca_ind(res.pca, axes = c(2, 3), col.ind = as.factor(ACP_dt1$avis_niv1), addEllipses = TRUE)

# b) Cercle des corréla# b) Cercle des corréla# b) Cercle des corrélations (variables continues uniquement)
fviz_pca_var(res.pca,
             col.var = "black",
             title = "Cercle des corrélations (variables continues)")

# c) Variance expliquée
fviz_eig(res.pca,
         addlines = TRUE,
         ylim = c(0, 50),
         title = "Variance expliquée par les composantes principales")

# d) Contribution des variables catégorielles (si besoin)
# Pour voir la contribution des modalités des variables catégorielles, on peut utiliser :
fviz_contrib(res.pca, choice = "var", axes = 1)
fviz_contrib(res.pca, choice = "var", axes = 2)
```

**Conclusion**

Les participants n'associent pas une perception de tendances de populations en fonction des traits des espèces ni en fonction de leur caractéristiques personnelles.

La perceptions des participants est relativement indépendantes des variables testées.

Cela veut dire que les participants ne sont pas influencer pas le types 

# INTELLIGENCE COLLECTIVE

## variables

avis_niv1 = "Déclin" \~ -1,"Augmentation" \~ 1, "Stable" \~ 0

round

ou

mean avis \<= -0.2 \~ "Déclin", mean avis \>= 0.2 \~ "Augmentation", -0.2 \< mean avis \> 0.2 \~ "Stable"

```{r}
#| echo: false
dataset_intel <- dataset %>% 
  filter(avis_niv1 != "Incertain") %>% 
  mutate(avis_niv1_intel = case_when(avis_niv1 == "Déclin" ~ -1,
                                     avis_niv1 == "Augmentation" ~ 1,
                                     avis_niv1 == "Stable" ~ 0))

dataset_intel <- dataset_intel[!is.na(dataset_intel$avis_niv1_intel),]

table(dataset_intel$avis_niv1_intel, useNA = "always")

mean_intel_dt <- dataset_intel %>% 
  group_by(espece) %>%
  summarise(mean_avis_niv1_intel = mean(avis_niv1_intel),
            sd_avis_niv1_intel = sd(avis_niv1_intel)) %>% 
  # round
  mutate(round_avis_niv1_intel = round(mean_avis_niv1_intel),
         round_avis_niv1_intel_cat = case_when(round_avis_niv1_intel == "-1" ~ "Déclin",
                                     round_avis_niv1_intel == "1" ~ "Augmentation",
                                     round_avis_niv1_intel == "0" ~ "Stable")) %>%    
  # quartile02
  mutate(quantile02_avis_niv1_intel = round(mean_avis_niv1_intel),
         quantile02_avis_niv1_intel_cat = case_when(mean_avis_niv1_intel <= -0.2 ~ "Déclin",
                                          mean_avis_niv1_intel >= 0.2 ~ "Augmentation",
                                          between(mean_avis_niv1_intel, -0.2,0.2) ~ "Stable"))
  
```

## Chi² : shoc vs round

```{r}
#| echo: false
obs_round <- table(mean_intel_dt$round_avis_niv1_intel_cat)

tendance_shoc <- dataset %>% 
  dplyr::select(espece, tendance_shoc_niv1) %>% 
  distinct() 

obs_shoc <- table(tendance_shoc$tendance_shoc_niv1)

categories_communes <- intersect(names(obs_shoc), names(obs_round))

obs_shoc_c <- obs_shoc[categories_communes]
obs_round_c <- obs_round[categories_communes]

tab_chi2_round <- rbind(
  SHOC = obs_shoc_c,
  AVIS = obs_round
)

tab_chi2_round

chisq.test(tab_chi2_round)

res_round <- chisq.test(tab_chi2_round)

print("résidus")
res_round$stdres

print("proportions")
prop.table(tab_chi2_round, margin = 1)
```

## Chi² : shoc vs quantile 0.2

```{r}
#| echo: false
obs_quantile02 <- table(mean_intel_dt$quantile02_avis_niv1_intel_cat)

tendance_shoc <- dataset %>% 
  dplyr::select(espece, tendance_shoc_niv1) %>% 
  distinct() 

obs_shoc <- table(tendance_shoc$tendance_shoc_niv1)

categories_communes <- intersect(names(obs_shoc), names(obs_quantile02))

obs_shoc_c <- obs_shoc[categories_communes]
obs_quantile02_c <- obs_quantile02[categories_communes]

tab_chi2_quantile02 <- rbind(
  SHOC = obs_shoc_c,
  AVIS = obs_quantile02
)

tab_chi2_quantile02

chisq.test(tab_chi2_quantile02)

res_quantile02 <- chisq.test(tab_chi2_quantile02)

print("résidus")
res_quantile02$stdres

print("proportions")
prop.table(tab_chi2_quantile02, margin = 1)
```

## tendances par espece

```{r}
#| echo: false
mean_intel_dt <- mean_intel_dt %>% 
  left_join(tendance_shoc)

dt_intel_quantile02 <- mean_intel_dt %>% 
  dplyr::select(espece, round_avis_niv1_intel_cat, quantile02_avis_niv1_intel_cat, tendance_shoc_niv1) %>% 
  rename(espece = espece, 
         `tendance moyenne arrondie quiz` = round_avis_niv1_intel_cat, 
         `tendance moyenne quantile (-0.2, 0.2) quiz` = quantile02_avis_niv1_intel_cat, 
         `tendance stat SHOC` = tendance_shoc_niv1)

dt_intel_quantile02 %>%
  datatable(extensions = 'Buttons',
            options = list(dom = 'Blfrtip',
                           buttons = c('copy', 'csv', 'excel', 'pdf', 'print'),
                           lengthMenu = list(c(10,25,50,-1),
                                             c(10,25,50,"All"))))

dt_intel_quantile02
```

## variabilité des réponses par espece

Pas de correlation entre le tendances moyennes estimées collectivement et la variation (écart-type) dans les réponses

```{r}
#| echo: false
plot(mean_intel_dt$mean_avis_niv1_intel, mean_intel_dt$sd_avis_niv1_intel)
summary(lm(mean_intel_dt$mean_avis_niv1_intel ~ mean_intel_dt$sd_avis_niv1_intel))
```

```{r}
# save environnement

#| eval: false
#| include: false
save.image(file = "SHOC-humain.RData")
# load("SHOC-humain.RData")
```
